臺灣高等法院臺南分院刑事判決
110年度上訴字第506號
上  訴  人  臺灣雲林地方檢察署檢察官李承桓
被      告  張鈺萱
選任辯護人  林重仁律師
被      告  余俊憲
選任辯護人  林金陽律師
被      告  魏誌成
選任辯護人  張雯峰律師
            奚淑芳律師
上列上訴人因被告3人涉犯詐欺等案件，不服臺灣雲林地方法院1
08年度訴字第723號中華民國110年2月25日第一審判決（起訴案
號：臺灣雲林地方檢察署108年度偵字第893號、第4253號、第42
98號），提起上訴，本院判決如下：
    主  文
上訴駁回。
    理  由
壹、公訴意旨略以：
一、被告張鈺萱自民國96年間起擔任雲林縣莿桐鄉農會（下稱莿
    桐鄉農會）總幹事，被告余俊憲自98年8月間起擔任莿桐鄉
    農會約聘人員，並自100年、101年間陞任辦事員一職，彼等
    均係受莿桐鄉農會全體會員之委託，為莿桐鄉農會處理會務
    事務之人。被告魏誌成係址設雲林縣莿桐鄉○○村○○00-00號
    秋虎企業有限公司（下稱秋虎公司）負責人。鄭錦賜係址設
    臺南市○○區○○路000巷00號被告世鑫粉末混合科技有限公司
    （下稱世鑫公司）負責人，施鋒係址設臺南市○區○○路0段00
    0號被告博鉉企業有限公司（下稱博鉉公司）負責人，邱德
    文係址設嘉義縣○○鎮○○里○○000號被告維德機械股份有限公
    司（下稱維德公司）實際負責人（本院註：鄭錦賜、世鑫公
    司、施鋒、博炫公司、邱德文、維德公司經原審判決無罪，
    一審檢察官上訴後，經二審檢察官撤回上訴而無罪確定）。
二、
　㈠緣秋虎公司因業務之需要，亟欲取得蒜頭處理設備，適行政
    院農業委員會農糧署（下稱農糧署）為改善農民團體採收設
    備老舊、不足，包裝集貨作業難以符合現代化標準等問題暨
    確保產業發展，提昇競爭力，訂頒「推動內需導向蔬菜產業
    升級計畫」，計畫為期5年（自104年1月31日起至108年12月
    31日止）。被告張鈺萱、魏誌成見有機可乘，明知莿桐鄉農
    會未領有工廠登記證，縱使購置蒜頭處理設備亦無法安裝生
    產蒜粉販賣，然為使秋虎公司順利無償取得蒜頭處理設備，
    竟共同基於詐取農糧署補助款、與意圖為秋虎公司、被告魏
    誌成不法利益及損害莿桐鄉農會之背信犯意聯絡，除由被告
    魏誌成積極籌畫蒜頭處理設備購置事宜外，另由被告張鈺萱
    指示被告余俊憲以莿桐鄉農會名義向農糧署申請補助款，謀
    議取得補助款後將購得之蒜頭處理設備安裝在秋虎公司，藉
    此規避農糧署主管計畫補助基準不得補助秋虎公司此類營利
    事業之規定。被告余俊憲遂於105年1月間向農糧署提報購買
    蒜頭處理設備供莿桐鄉農會使用之補助計畫，使農糧署承辦
    人林煥章陷於錯誤，誤認莿桐鄉農會購置上開蒜頭處理設備
    ，係供莿桐鄉農會使用並能確實調節蒜頭產銷失調情形，而
    簽請時任農委會主任委員曹啟鴻核定同意補助新臺幣（下同
    ）480萬元補助款（105年10月24日申請變更為446萬1,500元
    ），上開計畫於105年5月24日核定後，被告張鈺萱遂於105
    年6月30日舉行之莿桐鄉農會第17屆第20次理事會會議，向
    在場之理事表示農糧署補助款已核定通過，要求理事會同意
    提撥自提款項616萬4,500元併同農糧署補助款446萬1,500元
    ，總計共1,062萬6,000元購置蒜頭處理設備。嗣於確認購買
    蒜頭處理設備款項來源無虞後，被告魏誌成將早已覓妥之屬
    意蒜頭處理設備（含規格、暨供貨廠商）即蒜頭乾燥機組及
    切片機之祐麟實業有限公司（下稱祐麟公司）、蒜頭清洗去
    膜機組之亨立機械有限公司（下稱亨立公司）等廠商資料，
    至於蒜頭磨粉包裝機組則僅指定規格而未特定廠商，交由被
    告張鈺萱指示被告余俊憲分成「新設蒜頭真空輻射加熱乾燥
    機組及平行式蒜頭切片機工程(案號105003，下稱蒜頭乾燥
    機組及切片機工程)」、「新設蒜頭清洗去膜機組(案號1050
    01，下稱蒜頭清洗去膜機組)」、「新設蒜頭磨粉機組及蒜
    粉包裝機組工程(案號105002，下稱蒜頭磨粉包裝機組工程)
    」等3案辦理採購發包事宜。
　㈡被告張鈺萱、余俊憲明知農糧署補助經費購置之設備，其招
    標、決標、履約管理及驗收作業等均應受政府採購法規範，
    亦即依政府採購法第26、34條規定，辦理採購擬定之規格不
    得限制競爭，且辦理採購招標前，招標文件應予保密;另依
    政府採購法施行細則第38條規定，機關辦理採購，提供規劃
    、設計服務之廠商，於依該規劃、設計結果辦理之採購，不
    得參加投標、作為決標對象等規定，詎被告張鈺萱竟仍承前
    犯意，及與被告余俊憲共同基於洩漏國防以外秘密之犯意聯
    絡，於105年11月2日蒜頭乾燥機組及切片機工程、蒜頭清洗
    去膜機組、蒜頭磨粉包裝機組工程採購案辦理上網招標公告
    前之105年10月間，由被告余俊憲將已著手辦理蒜頭乾燥機
    組及切片機工程等3件採購案之消息告知祐麟公司蔡宜良、
    亨立公司陳緯詳，及其自行覓得之蒜頭磨粉包裝機組供貨商
    被告世鑫公司鄭錦賜，並囑由蔡宜良、陳緯詳、鄭錦賜代擬
    採購案產品規格之招標文件，再由鄭錦賜、陳緯詳、蔡宜良
    之助理廖育羚分別於105年10月12日、105年10月21日、105
    年10月26日以電子郵件或傳真等方式，將代擬之產品規格招
    標文件檔案傳送予被告余俊憲，被告余俊憲收受後，依蔡宜
    良、陳緯詳、鄭錦賜所擬定招標文件及與被告張鈺萱、魏誌
    成商討之內容，分別製作蒜頭乾燥機組及切片機工程、蒜頭
    清洗去膜機組、蒜頭磨粉包裝機組工程等3件採購案之招標
    文件，因而洩漏屬中華民國國防以外應秘密之蒜頭乾燥機組
    及切片機工程、蒜頭清洗去膜機組、蒜頭磨粉包裝機組工程
    採購案規格、數量、預算等招標文件內容之消息、招標文件
    草案。
　㈢前開三件採購案招標文件內之規格係各該公司機器設備之規
    格，且祐麟公司之「具透光板之真空烘焙機」及亨立公司之
    「蒜頭脫膜機」具有專利權，其他公司並無法取得，招標規
    範亦未註明「或同等品」字樣，復因前開採購案預算金額不
    公開，除上開公司外，其他公司無從得知預算金額，被告張
    鈺萱、余俊憲遂以此方式而達到不當限制競爭之結果，順利
    護航秋虎公司、被告魏誌成所屬意之蒜頭處理設備廠商即祐
    麟公司、亨立公司、被告世鑫公司等公司得標。前開三件採
    購案順利決標後，被告張鈺萱為遂行先前將購置蒜頭處理設
    備安裝於秋虎公司之謀議，明知各購置之蒜頭處理設備應依
    照採購契約安裝於莿桐鄉農會饒平倉庫並須完成試車、運作
    ，竟指示被告余俊憲通知供貨廠商勿安裝蒜頭處理設備，且
    明知蒜頭處理設備未完成驗收前不得請領農糧署補助款，竟
    與被告余俊憲共同意圖為第三人不法之利益，並基於詐取農
    糧署補助款之犯意聯絡，授意被告余俊憲提供廠商發票予農
    糧署承辦人林煥章，佯稱該蒜頭處理設備已安裝完成，且為
    避免遭察覺設備尚未安裝，並刻意未依「行政院農業委員會
    農糧署農產品受進口損害救助基金計畫105年度細部計畫說
    明書」規定提供驗收紀錄，致農糧署承辦人林煥章陷於錯誤
    而簽准於105年12月30日（製作傳票之日期）核撥款項共計4
    46萬1,500元。
　㈣嗣被告張鈺萱欲按照先前謀議計畫，將公款購置之蒜頭處理
    設備安裝於秋虎公司供被告魏誌成私用，並向理事會佯稱以
    租賃秋虎公司廠房方式將相關蒜頭處理設備安裝於秋虎公司
    時，因莿桐鄉農會理事李振澤反對及農糧署政風室接獲檢舉
    著手調卷而未安裝。被告張鈺萱等人見事跡敗露，將蒜頭處
    理設備藏匿於莿桐鄉農會中正路倉庫閒置迄今，莿桐鄉農會
    因而喪失自提款項共616萬4,500元之財產利益。
  ㈤檢察官起訴書因而認為：
　　被告張鈺萱、余俊憲及魏誌成均涉犯刑法第339條之4第1項
    第2款三人以上詐欺取財、同法第342條第1項之背信等罪嫌
    。
　　被告張鈺萱及余俊憲，另涉犯刑法第132條第3項洩漏國防以
    外秘密罪嫌。
貳、檢察官就被告犯罪事實，應負舉證責任，並指出證明之方法
    ，刑事訴訟法第161條第1項訂有明文，因此檢察官對於起訴
    之犯罪事實，應負提出證據及說服之實質舉證責任，倘其所
    提出之證據，不足為被告有罪之積極證明，或其指出證明之
    方法，無從說服法院以形成被告有罪之心證，基於無罪推定
    之原則，自應為被告無罪判決之諭知（最高法院92年度台上
    字第128號判決意旨參照）。
參、公訴意旨認被告張鈺萱、余俊憲及魏誌成共同涉犯刑法第33
    9條之4第1項第2款三人以上詐欺取財、同法第342條第1項之
    背信罪嫌；另被告張鈺萱及余俊憲共同涉犯刑法第132條第3
    項洩漏國防以外秘密罪嫌，是以如附件一所示之證據為其論
    據。
肆、被告3人及辯護人之答辯：
一、被告張鈺萱之部分：
　㈠被告張鈺萱經過訊問後，固坦承其自96年間起擔任莿桐鄉農
    會總幹事，且余俊憲於105年1月間，有向農糧署提報購買蒜
    頭處理設備供莿桐鄉農會使用之補助計畫，並於105年5月24
    日核定。復莿桐鄉農會於105年6月30日第17屆第20次理事會
    會議，由理事會同意提撥自提款項616萬4,500元，併同農糧
    署補助款446萬1,500元，總計1,062萬6,000元購置蒜頭處理
    設備。後續被告余俊憲將本件標案分成蒜頭乾燥機組及切片
    機工程、蒜頭清洗去膜機組工程、蒜頭磨粉包裝機組工程，
    並分別由祐麟公司、亨立公司、世鑫公司以560萬元、419萬
    8,000元、82萬8,000元得標之事實，惟堅詞否認有何上開犯
    行，辯稱：莿桐鄉農會一開始並不知悉農糧署有上開補助計
    畫，係因由農糧署林煥章主辦及賴明陽科長主動來找我，他
    們問我是否欲申請蒜頭的加工設備。又因為余俊憲係負責採
    購業務，故我請余俊憲承辦此事，我有告知余俊憲可以去請
    教秋虎公司負責人魏誌成，因為魏誌成在蒜頭業務具有專業
    。其次，我沒有指定余俊憲一定要採購祐麟、亨立、世鑫公
    司之產品，我們僅係事前之蒐集。本件3個標案還沒有辦理
    發包之前，我有幫忙余俊憲，但在余俊憲發包後，我就沒有
    指示余俊憲任何事情，余俊憲亦無再跟我報告相關事情，因
    為這是主辦人分層辦理之事情，我並未加以干涉。我也不知
    道祐麟公司與亨立公司有上開之專利權。另外，我從來沒有
    指示余俊憲不要安裝本件相關機械設備，且針對請款之部分
    ，我們從未欺騙農糧署，因為農會均會將計畫及應有之文件
    提供給農糧署，農糧署承辦人林煥章針對我們提出之計畫均
    會予以審查，如果他認為不合法，應該不會核款。又莿桐鄉
    農會之驗收紀錄僅簽有收到機器，是常務監事主張先付90％
    ，等試車完成後再給付剩下的一成，而在106年底合約快到
    期之際，我們才給付剩餘之一成給廠商，並請他們簽寫切結
    書。至於承租廠房之部分，我們一開始並無打算將機器安裝
    於秋虎公司，大約在105年初，我問秋虎公司有無合法之廠
    房得以出租給莿桐鄉農會，然而之後理事李振澤有打電話給
    我，說他跟魏誌成有業務之衝突，故不贊成此作法，所以隔
    天在理事會，我表示因為李振澤不同意，此議案就不討論，
    並請其他理事幫忙尋找合法之場地等語。
　㈡辯護人辯護稱：廉政署於107年11月7日所作成之偵查報告，
    僅依據其等向莿桐鄉農會所調閱之資料、檢舉內容，還有跟
    「王男」之訪談資料，即作成該份偵查報告。然經比對偵查
    報告、廉政署移送書及檢察官起訴書，即可發現上開書類內
    容大致相符，顯見本件有預設立場、先入為主之情形。其次
    ，起訴意旨並無指出被告張鈺萱何以要詐欺農糧署之補助款
    來無償補助秋虎公司，亦未說明莿桐鄉農會未領有工廠登記
    證，為何無法向農糧署申請補助，而農糧署相關人員亦未表
    示莿桐鄉農會必須領有工廠登記證，始能向農糧署申請補助
    。另外，本件起訴書跟卷內證據，亦無說明被告張鈺萱確有
    將蒜頭加工設備安裝於秋虎公司供魏誌成使用之意。針對請
    領補助款之部分，莿桐鄉農會並無故意隱瞞任何事項，農糧
    署並無要求莿桐鄉農會提出何種文件，莿桐鄉農會也未掩蓋
    任何事證造成農糧署陷於錯誤之情形。再者，本件原本申請
    之補助款係480萬元，事後莿桐鄉農會主動降低金額，以節
    省公帑，同時也確保這些蒜頭加工設備有利於日後之運用，
    難認被告張鈺萱有何不法之動機。此外，被告張鈺萱與余俊
    憲或莿桐鄉農會其餘同仁，並無蒜頭加工設備之專業，故其
    等在申請補助之前，透過魏誌成了解製造蒜頭加工設備之規
    格、價格，並在有初步了解後，擬定計畫向農委會申請補助
    ，這方面並無涉及所謂的洩密。又本件採購案主要是由余俊
    憲負責與廠商聯繫，被告張鈺萱並未參與或指示余俊憲有關
    於採購案之任何決定，更無與被告余俊憲就洩密部分有犯意
    聯絡。據上，請求為被告張鈺萱無罪之諭知等語。
二、被告余俊憲之部分：
　㈠被告余俊憲經過訊問後，固坦承其自98年8月間起擔任莿桐鄉
    農會約聘人員，自100年、101年間陞任辦事員一職，且於10
    5年1月間，有向農糧署提報購買蒜頭處理設備供莿桐鄉農會
    使用之補助計畫，該計畫於105年5月24日獲得核定，又莿桐
    鄉農會於105年6月30日第17屆第20次理事會會議，由理事會
    同意提撥自提款項616萬4,500元併同農糧署補助款446萬1,5
    00元，總計共1,062萬6,000元購置蒜頭處理設備。又有分別
    請祐麟、亨立及世鑫公司提供估價單等資料，之後有將本件
    標案分成蒜頭乾燥機組及切片機工程、蒜頭清洗去膜機組工
    程、蒜頭磨粉包裝機組工程，並分別由祐麟公司、亨立公司
    、世鑫公司以560萬元、419萬8,000元、82萬8,000元得標等
    事實，惟堅詞否認有何上開犯行，辯稱：我僅係依莿桐鄉農
    會之內部決議，向農糧署提出補助計畫之申請。對於蒜粉機
    器設備，我並未辦過相關之採購案，故當時我在請教魏誌成
    後，始知悉本件機器設備需分成三部分進行採購。又當時因
    為辦理採購時間過於急迫，再加上我本身是會計系畢業，對
    於蒜粉設備並不了解，所以我才請廠商提供機器規格、估價
    單等相關資料給我，我統整後自己做成工程規範書等招標文
    件，並再以電子郵件與廠商確認是否正確，我沒有要洩漏秘
    密的意思，我亦不知道本件標案之底價，並未洩漏底價給廠
    商，我希望法院此部分仍判決我無罪，如果法院認定有罪，
    我願意承認（本院卷二第86頁）。此外，我不知道祐麟跟亨
    立公司有上開專利權，因為我不了解蒜粉加工之機械設備。
    針對請領補助款之部分，我是依農糧署之指示，檢送發票加
    以請款，之後農糧署亦核撥款項給莿桐鄉農會。當時因為我
    們還未安裝，故未驗收，係至106年2月始為內部驗收，故而
    我當時並未假造單據向農糧署請款。被告張鈺萱確實有向理
    事會提案說欲向秋虎公司承租廠房，然最後因理事李振澤反
    對而未為之，我並不知道這些機器是否要給秋虎公司使用。
　㈡辯護人辯護稱：關於詐欺取財罪之部分，被告余俊憲依莿桐
    鄉農會總幹事指示辦理蒜頭乾燥機組及切片機工程、蒜頭清
    洗去膜機組工程、蒜頭磨粉包裝機組工程等三件採購發包事
    宜，對於該三件採購案是否與秋虎公司有關，被告余俊憲並
    不知情。當此三件採購案完成之後，被告余俊憲依農糧署的
    指示，據實提供廠商發票予農糧署，農糧署據以核發補助款
    ，被告余俊憲並未提供不實之驗收證明，致農糧署陷於錯誤
    之情事。其次，關於背信之部分，被告余俊憲有依照莿桐鄉
    農會總幹事張鈺萱之指示，至秋虎公司請教魏誌成，並取得
    廠商之聯絡方式及規格內容，然係因被告余俊憲以前從未辦
    過此類型之發包，故不曉得如何辦理發包事宜，才依張鈺萱
    之指示，前往秋虎公司請教魏誌成。至於莿桐鄉農會辦理採
    購案是否與秋虎公司有關，被告余俊憲並不知情，而從整個
    案件脈絡及卷宗資料，尚難因被告余俊憲找過魏誌成，即認
    為被告余俊憲有背信之犯行，因此，針對詐欺取財及背信之
    部分，請求給予被告余俊憲無罪之諭知。關於刑法第132條
    第3項洩密之部分，本案是私經濟行為，與行使公權力無關
    ，仍請為無罪判決（本院卷二第95頁、第99頁），如果法院
    認為構成犯罪，因被告余俊憲以前從未辦理蒜頭處理設備的
    採購事宜，又礙於時間緊迫，才於廠商提供工程規範圖說、
    估價單時，順便請其等參與該等標案，被告余俊憲此種行為
    雖可議，惟犯行可原諒，請求從輕量刑有期徒刑2月，並給
    予緩刑之宣告等語（原審卷五第286頁、本院卷二第95頁）
    。
三、被告魏誌成之部分：
　㈠被告魏誌成經過訊問後，雖坦承其係秋虎公司之負責人，且
    有協助莿桐鄉農會向祐麟公司及亨立公司詢問本件機械設備
    之價格，之後有與被告張鈺萱討論可以將其配偶陳美玲名下
    之廠房出租給莿桐鄉農會等事實，惟堅詞否認有何上開犯行
    ，辯稱：我並無本件蒜粉加工設備之需求，我僅係純粹幫忙
    莿桐鄉農會，因為莿桐鄉農會不知道該如何為之，故我有提
    供整套設備之流程給農會。此外，我一開始亦不知道莿桐鄉
    農會並無工廠登記證，後來係因張鈺萱要跟我租廠房時，我
    始知悉農會未領有工廠登記證。我跟余俊憲原本並不認識，
    係因為莿桐鄉農會要從事本件標案，張鈺萱才介紹我跟余俊
    憲認識。之後我有提供設備跟廠商資料給余俊憲，但是我只
    幫忙詢價，後續標案之進行，我沒有跟余俊憲討論，亦無介
    入標案或是莿桐鄉農會向農糧署請款之部分。至於我願意出
    租配偶陳美玲名下廠房，僅係好意想出租給農會，並無私用
    本件蒜粉加工設備之念頭，因為本件這些設備我均無使用之
    必要。再者，陳美玲之上開廠房，我原本係有其餘用途，然
    因張鈺萱拜託我，我才特地清出來要出租給莿桐鄉農會使用
    等語。
　㈡辯護人辯護稱：莿桐鄉農會雖未取得蒜粉加工之工廠登記證
    ，然依工廠管理輔導法，未取得工廠登記證應先限期改善、
    補辦工廠登記，因此主管機關訂有輔導工廠登記辦法，農糧
    署公務員亦多次證稱莿桐鄉農會應補辦工廠登記證。再者，
    關於本件申請農委會補助之過程，主管機關從未要求莿桐鄉
    農會應提出工廠登記證，如該工廠登記證為申請補助之前提
    要件，斷無可能主管機關不為要求。故此，莿桐鄉農會如找
    到自有之土地或承租公有土地，均可先行安裝蒜頭處理設備
    及從事生產蒜粉，再行補辦工廠登記證。又起訴意旨認被告
    魏誌成與張鈺萱合意使秋虎公司無償取得蒜頭處理設備，然
    秋虎公司於土地取得滿2年始申請建築農糧加工室，此有105
    年11月17日雲林縣政府函及附件之農業用地農業設施容許使
    用同意書及設施配置圖、106年1月9日雲林縣政府核發建造
    執照函及建造執照、使用執照申請書及使用執照為證，秋虎
    公司係申請農糧產品加工室，並未申請工廠登記證，且上開
    農業用地農業設施容許使用之設施配置圖，其中加工作業區
    之機械配置部分，並無乾燥機及磨粉，故被告魏誌成應無必
    要與張鈺萱合意使秋虎公司無償取得蒜頭處理設備。又被告
    魏誌成既非莿桐鄉農會人員，並未參與莿桐鄉農會向農糧署
    申請補助款之過程，對於莿桐鄉農會未取得工廠登記證，並
    不會知悉，此從主管機關人員全部證稱其不知莿桐鄉農會無
    食品加工之工廠登記證即可推論得知。再者，被告魏誌成雖
    有提供蒜頭處理設備之相關廠商名單，然均係基於商業之品
    質考量，認為祐麟公司之設備係與中興大學產學合作，且多
    次試做產品及調整後，認為其製作加工產品口味最佳，故建
    議莿桐鄉農會採購該設備，係善意之幫助行為，並非與被告
    魏誌成共同實施詐術行為。另外，被告魏誌成並未參與蒜頭
    處理設備之驗收及申請補助，故被告魏誌成並無與張鈺萱、
    余俊憲有詐欺之犯意聯絡及行為分擔。此外，秋虎公司並無
    工廠登記證，且已有蒜仁乾燥設備20臺，並未從事蒜頭切片
    、研磨成蒜粉之生產程序，更可證明秋虎公司並無使用本件
    蒜頭處理設備的必要。況且，莿桐鄉農會處分財產或承租廠
    房放置設備，均應經理事會通過，被告魏誌成未與莿桐鄉農
    會達成任何承租或代工之合意，本件蒜頭處理設備即不可能
    放置於秋虎公司。據此，請求為被告魏誌成無罪之諭知等語
    。
伍、本院之判斷：
一、共同不爭執事項
  ㈠被告張鈺萱自96年間起擔任莿桐鄉農會總幹事，被告余俊憲
    自98年8月間起擔任莿桐鄉農會約聘人員，並自100年、101
    年間陞任辦事員一職。被告魏誌成係秋虎公司負責人。
  ㈡農糧署為改善農民團體採收設備老舊、不足，包裝集貨作業
    難以符合現代化標準等問題暨確保產業發展，提昇競爭力，
    訂頒「推動內需導向蔬菜產業升級計畫」，計畫為期5年(自
    104年1月31日起至108年12月31日止)。被告余俊憲遂於105
    年1月間，向農糧署提報購買蒜頭處理設備供莿桐鄉農會使
    用之補助計畫，農糧署承辦人林煥章簽請時任農委會主任委
    員曹啟鴻核定同意補助480萬元補助款（105年10月24日申請
    變更為446萬1,500元），上開計畫於105年5月24日核定後。
    莿桐鄉農會於105年6月30日第17屆第20次理事會會議，由理
    事會同意提撥自提款項616萬4,500元併同農糧署補助款446
    萬1,500元，總計共1,062萬6,000元購置蒜頭處理設備。
  ㈢被告余俊憲將本件標案分成蒜頭乾燥機組及切片機工程、蒜
    頭清洗去膜機組工程、蒜頭磨粉包裝機組工程。首先，蒜頭
    乾燥機組及切片機工程係由祐麟公司以560萬元得標；蒜頭
    清洗去膜機組工程係由亨立公司以419萬8,000元得標；蒜頭
    磨粉包裝機組工程係由世鑫公司以82萬8,000元得標。
  ㈣上開客觀事實，為被告張鈺萱、余俊憲、魏誌成所不爭執（
    原審卷一第209-210頁、第319頁、第372-373頁、第377-379
    頁），並有如附件一所示之相關證據為憑，是上開部分之事
    實，首堪認定。
二、關於被告張鈺萱、余俊憲、魏誌成被訴共同犯加重詐欺取財
    之部分：
  ㈠刑法第339條第1項詐欺取財罪之成立，以行為人意圖為自己
    不法之所有，以詐術使人將本人或第三人之物交付為要件；
    所謂以詐術使人交付，必須被詐欺人因其詐術而陷於錯誤，
    若其所用方法，不能認為詐術，亦不致使人陷於錯誤，即不
    構成該罪（最高法院46年度台上字第260號判決意旨參照）
    。
  ㈡有關莿桐鄉農會向農糧署申請「推動內需導向蔬菜產業升級
    計畫」補助計畫之緣由及目的：
  ⒈賴明陽（時任農糧署作物生產組蔬菜花卉科科長）於警詢時
    證稱：於104年底或105年初，農糧署作物生產組副組長方怡
    丹告訴我中區分署分署長林美瑄傳遞一個訊息，是有關於莿
    桐鄉農會有意願做蒜頭加工，請我們科去了解一下，所以我
    就跟主辦人員林煥章2人，先由林煥章聯繫莿桐鄉農會後，
    我們一起到莿桐鄉農會找張鈺萱討論，現場有農會總幹事及
    3、4位農會幹部，主要由張鈺萱說明莿桐鄉農會想要跟農民
    契作來做蒜粉加工，因為莿桐鄉農會之前有跟其他業者合作
    ，所以有蒜粉的通路。張鈺萱說國內對於蒜粉有一定需求量
    ，但是大部分都是從國外進口，如果由國內來生產供應的話
    ，可以解決蒜頭農友之產銷問題。我告知張鈺萱如果農會評
    估可行的話，就可以向農糧署申請，於是張鈺萱就告訴我莿
    桐鄉農會會提計畫向農糧署申請。在莿桐鄉農會提出計畫之
    後，我就依照計畫中所欲購買設備的必要性及合理性來進行
    審查，經過審查之後，我認為提出的計畫符合農委會主管計
    畫補助標準，並簽呈長官批核等語（偵893號卷二第160-161
    頁）。
　　嗣於原審證稱：本案補助計畫是屬於躍升計畫的一部分，而
    躍升計畫是大型的計畫，內容為對於蔬菜產業特定環節、特
    定的政策目標...而有關莿桐鄉農會的部分，我們是接到作
    物生產組副組長方怡丹的指示，說農會有透過中區分署分署
    長林美瑄表達他們有想要去做蒜頭加工，副組長交代我們去
    農會那邊瞭解他們的實際需要，評估是不是具有可行性。副
    組長交代後，因為這個計畫主辦人是林煥章，所以我就請林
    煥章聯絡莿桐鄉農會。經聯繫後，我們有到莿桐鄉農會，並
    由總幹事張鈺萱以及一些農會同仁一起討論，我們主要是要
    了解他們計畫的構想跟需求。當初我們評估他們做這樣的話
    ，是有助於產地蒜頭的產銷平衡，又因為這個計畫需求比較
    大，如果農會確定有要做的話，就要趕快納入年初這個大計
    畫去辦理等語（原審卷二第386-388頁）。
　⒉林煥章（時任農糧署作物生產組視察）於警詢時證稱：於104
    年9月間，農糧署作物生產組賴明陽科長告訴我，中區分署
    分署長林美瑄交辦作物生產組副組長方怡丹要補助莿桐鄉農
    會蒜粉設備，因此賴明陽科長於104年9月帶我至莿桐鄉農會
    找張鈺萱討論。我與賴明陽、張鈺萱在莿桐鄉農會總幹事辦
    公室討論，張鈺萱表示莿桐鄉是大蒜的主要產區，103年間
    蒜頭產銷失調，農會未來想生產蒜粉來調節大蒜的產銷，將
    農民生產過剩的大蒜買回來製作成蒜粉。當時我有質疑農會
    如果生產蒜粉，末端的通路有無辦法銷售，因為蒜粉大部分
    都是國外進口的，國內並沒有生產，張鈺萱告訴我末端的通
    路已經找好。賴明陽向張鈺萱表示很感謝農會肯幫忙處理蒜
    頭產銷失調的問題，後續的輔導可以納入計畫來辦理。當場
    我與賴明陽有請張鈺萱提出計畫納入105年蔬菜躍升計畫辦
    理，之後莿桐鄉農會就提出計畫，我就依照計畫審查程序來
    辦理，依照農民的需要及計畫的合理性來審查，我認為採購
    的這個機器設備可以幫助農民大蒜的產銷，所以我才會審查
    合格等節（偵893號卷二第88-89頁）。
　　嗣於原審證稱：在104年的12月間，我有去過一次莿桐鄉農
    會，因為是當初的副組長方怡丹通知我說，莿桐鄉農會想做
    蒜粉加工，那時我們長官一直強調長久以來沒有人來做這部
    分的產銷事宜，所以莿桐鄉農會願意來做，我們也希望說透
    過農會來處理蒜頭的產銷等語（原審卷二第408-409頁）。
　⒊方怡丹（即時任農糧署作物生產組副組長）於警詢時證稱：
    因為103、104年間蒜頭發生超產問題，所以中區分署分署長
    林美瑄交代我說莿桐鄉農會有意願配合政府來開拓蒜粉加工
    事業，我就請蔬菜花卉科科長賴明陽及承辦人林煥章去向莿
    桐鄉農會了解需求及規劃，賴明陽科長回來向我報告說，張
    鈺萱表示雖有意願，但是沒有加工設備、資金去進行蒜粉加
    工產業，所以我們同意由莿桐鄉農會去研提蒜粉加工機具的
    補助計畫等節（偵893號卷二第254-255頁）。
　　嗣於原審證陳：蒜粉加工之部分，農民團體比較有能力去做
    這樣的加工事業，一般農民則無這樣的資力、設備，104年
    產銷失衡的時候，因為雲林縣算是全國大蒜最大的產地，所
    以當時中區分署很積極去找農民團體來幫忙，那時莿桐鄉農
    會有表示他們有意願做加工，以緩減產銷失衡之壓力。當時
    我有請我們蔬花科的科長賴明陽，還有承辦人林煥章先去看
    現場，去了解評估他們的一個狀況適不適合。後來莿桐鄉農
    會有提送計畫，是關於加工設備的計畫等語（原審卷三第31
    9-320頁）。順序上是莿桐鄉農會先提需求與意願，105年躍
    升計畫才出來，張鈺萱應該不會先知道農委會105年的躍升
    計畫符合她申請的需求（原審卷三第337頁）。105年的躍升
    計畫不是為了莿桐鄉農會做的，是彙整各地農會的需求（第
    340頁）。
　⒋林美瑄（時任農糧署中區分署分署長）於警詢時證述：關於
    雲林縣莿桐鄉農會申請105年推動蔬菜躍升計畫，我印象中
    張鈺萱曾經向我提過想要發展該鄉蒜頭加工產品，我覺得張
    鈺萱很積極，我之後將莿桐鄉農會想要發展蒜頭加工品的訊
    息傳達給方怡丹，至於之後農糧署如何協助，我就不清楚等
    語（偵893號卷二第261-262頁）。
　　嗣於原審證稱：張鈺萱之前有跟我談到，莿桐鄉是蒜頭的主
    要產地，我印象中那年好像有超產，蒜頭大概每2、3年會超
    產一次，然後她說發生超產之情形，農民賣的價格會很差，
    所以她想要來做加工，即可以幫助農民，我覺得此構想符合
    農委會之政策需求，亦是關心農民之想法。之後我有把訊息
    轉達給方怡丹，說莿桐鄉農會有這個意願幫助農民，署裡如
    果有補助計畫，還是有什麼願意幫助之方式，就可以為之，
    而那時都還沒有計畫等語（原審卷三第313-315頁）。
　⒌由上開證詞可知，被告張鈺萱提出欲從事蒜粉加工之期間，
    國內蒜頭確實出現生產過剩之情形，林美瑄為調節蒜頭產銷
    失衡，恰有被告張鈺萱曾向林美瑄提及莿桐鄉農會欲從事蒜
    粉加工乙節，林美瑄認為此一構思有助於當地農民，始將此
    想法傳達給方怡丹，要求方怡丹進一步了解詳細情形。而被
    告張鈺萱向林美瑄提出上開想法時，農糧署尚未有本件補助
    計畫，由此益證被告張鈺萱提出由莿桐鄉農會從事蒜粉加工
    時，並非基於領取補助款之動機。
　⒍本院另參酌莿桐鄉農會檢送行政院農業委員會農糧署之「蒜
    粉加工設備採購計畫」細部計畫書，其在計畫內提及莿桐鄉
    為雲林縣蒜頭之主要產地，而於104年間，發生產地價格與
    末端銷售價格相差3倍之情。莿桐鄉農會希望能幫助解決蒜
    頭產銷失衡之問題，穩定市場價格，以提高農民收益，以解
    決政府長期問題等語，此有莿桐鄉農會函檢送行政院農業委
    員會農糧署「蒜粉加工設備採購計畫」細部計畫書在卷可參
    （偵893號卷一第143至147頁，電子卷證第471頁以下），該
    份計畫書所呈現雲林縣莿桐鄉當時蒜頭產銷失衡，急需蒜粉
    加工設備解決此一問題之內容，亦與上開賴明陽、林煥章、
    方怡丹與林美瑄之證述不謀而合。
  ⒎綜上，可見莿桐鄉農會受該段期間蒜頭產銷失衡問題之困擾
    ，而申請補助計畫之主要目標在於當蒜頭產量超產時，為避
    免農民賤賣蒜頭而導致虧損，乃欲藉由採購加工設備並自行
    加工製作蒜粉之方式，調節產銷失衡。被告張鈺萱向林美瑄
    提及莿桐鄉農會有意從事蒜粉加工，林美瑄即將此事告知方
    怡丹。方怡丹在知悉後，指示賴明陽、林煥章前往莿桐鄉農
    會進行了解與評估，賴明陽、林煥章在評估可行後，即告知
    被告張鈺萱得以申請「推動內需導向蔬菜產業升級計畫」補
    助乙節，足認莿桐鄉農會之所以會申請「推動內需導向蔬菜
    產業升級計畫」補助計畫，以取得蒜粉加工設備，確實有其
    背景脈絡及需求，並非如起訴意旨所稱：「係為幫助因業務
    需求，亟欲取得蒜粉加工設備之秋虎公司，剛好有農糧署之
    『推動內需導向蔬菜產業升級計畫』，乃藉此機會向農糧署訛
    詐補助款項，以取得蒜粉加工設備供秋虎公司使用」云云之
    情形。
  ⒏另施吉慶（時任莿桐鄉農會監事）於警詢時證稱：我參加莿
    桐鄉農會理事會會議時，總幹事張鈺萱提出報告，如果蒜頭
    產量過剩，可以向農民購買多餘的蒜頭，再用採購案的機器
    加工作成蒜粉，所以這3件採購案是有經理事會決議通過的
    （偵893號卷二第40頁）。嗣於原審證稱：105年提案要通過
    買蒜頭加工設備時，我有參與理事會，而當時理事會沒有理
    事反對此一議案。通過此一議案之目的在於有時候蒜價崩盤
    ，這些蒜粉加工機械可以替農民收購，不然像以前蒜頭便宜
    到無人購買等語（原審卷二第517-518頁）。
　⒐林文方（時任莿桐鄉農會會務部主任）於警詢亦證稱：程序
    上來說，是供銷部擬定提案內容，經張鈺萱批示後，於標案
    辦理前的理事會提案，審議通過後再報請監事會核備，即可
    辦理採購案，本案都有經過理事會同意（他1620號卷一第29
    0頁）。嗣於原審也證稱：我有參加莿桐鄉農會在105年6月3
    0日召開的第17屆第20次的理事會，當天有一個議案是要申
    請農委會補助購買蒜粉加工設備，而該議案提出時，並無理
    事表示反對等語（原審卷三第52頁）
　⒑以上事實，並有莿桐鄉農會第17屆第20次理事會紀錄記載：
    出席：理事林世昌、林金主、陳清宏、林平男、魏輝宏、鍾
    寬惠、鄭義德。列席：雲林縣政府輔導員朱志龍、雲林縣農
    會輔導課長陳錦樟。十、討論事項：第九號議案：案由：為
    本會供銷部擬採購製做蒜粉用之真空烘焙機及相關附屬設備
    ，提請審議。...議決：照案通過，提交監事會監察。張總
    幹事鈺萱：蒜粉製作機械採購計畫日前已經農糧署核定通過
    ，未來農會會安排專業人員負責此一區塊，而目前蒜頭的來
    源是本會目前急需克服的一項問題，我們也將繼續努力等節
    。而該議案之說明則為：①依據行政院農業委員會105年度「
    推動蔬菜產躍升計畫」之相關規定辦理。②本採購計畫經農
    糧署核定補助款480萬元。③計畫執行依實際發包採購金額為
    準，屆時由農會支應50%之配合款等情，有雲林縣○○鄉○○000
    ○0○00○○○鄉○○○00○○00○○○○○○○○0號議案在卷可證（原審卷二
    第167、179頁，電子卷證第3241頁）。
　⒒莿桐鄉農會既有於第17屆第20次理事會中，提案通過為配合
    此次補助計畫，農會將支應50%之配合款乙節，足認莿桐鄉
    農會申請本案之補助計畫，主要係為調節蒜頭產銷失衡之問
    題，有其背景原因與目標，且經理事會決議通過，並非被告
    張鈺萱可一人主導，檢察官主張：被告張鈺萱、余俊憲、魏
    誌成存有詐取補助金額、購買本件機械設備供秋虎公司私用
    之詐欺取財犯意聯絡云云，即有疑義。
  ㈢本案補助計畫之申請與審核，莿桐鄉農會毋庸事先取得工廠
    登記證，莿桐鄉農會如果對外承租廠房、土地，使本案補助
    購買的機器能夠安置、運作，亦無違背法令：
  ⒈賴明陽於警詢時證稱：因為莿桐鄉農會之前就有做很多加工
    品，例如黑蒜頭、蒜頭粒（脫膜），所以我們相信莿桐鄉農
    會有這樣的能力，沒有所謂無法取得工廠登記證的問題，我
    才沒有詢問莿桐鄉農會。至於當時為何農糧署會同意補助莿
    桐鄉農會購置機具，是因為農會總幹事張鈺萱有跟我說產銷
    通路執行上沒有問題，如果有這套設備的話，就可以跟農友
    收購蒜頭來做蒜頭加工，我那時不知道莿桐鄉農會沒有工廠
    登記證，如果我知道的話，我不會補助莿桐鄉農會購置蒜頭
    加工設備，不然至少會有但書要求莿桐鄉農會要將工廠登記
    證提出，否則就要將經費收回。而依照農糧署補助計畫及相
    關規定，若受補助單位無法完成該計畫之規定或目的，農糧
    署得要求繳回補助，並將受補助單位列為列管對象，之後其
    他的計畫可能就不再補助等語（偵893號卷二第163-165頁）
    。
　　嗣於原審證稱：我們在核准這個補助，不一定在核准的當時
    ，就要有工廠登記證，我們只要求計畫要能夠執行完。農會
    的倉庫倘若無法運作，這不代表莿桐鄉農會不能執行本件補
    助計畫，因為另一個方式是可以租工廠土地來運作，這是農
    會他們要去評估解決的。通案而言，因為有的單位也許是確
    定有補助之後，才會去承租廠房來放置這些設備並加以運作
    ，所以在還沒有確定補助之前，單位也無法先去承租土地。
    我之前製作筆錄時是想要表達如果農會沒辦法解決工廠登記
    這個問題的話，可能就沒有辦法執行。一般而言，如果無法
    執行、無符合計畫目的的話，我們會要求受補助單位要繳回
    補助款（原審卷二第395-396、400-401頁）。
　　從賴明陽所述，可知農糧署在審核莿桐鄉農會之補助計畫時
    ，莿桐鄉農會是否有工廠登記證，並非補助計畫通過與否應
    納入審核之標準，最差的情況，莿桐鄉農會也可以向外承租
    廠房土地運轉機器製作蒜粉，如果莿桐鄉農會最後均無法使
    用這些機器完成補助目的，至多僅是事後無法執行補助計畫
    ，所衍生補助款是否收回之問題。
  ⒉林煥章於警詢時證稱：本件我負責審查農會計畫是否有按照
    計畫書檢核表內容規定。於104年9月間，我與賴明陽去拜訪
    張鈺萱時，張鈺萱並沒有提到要有工廠登記證才能生產蒜粉
    的事情。而且張鈺萱及莿桐鄉農會人員在補助計畫前，都沒
    有向我告知過莿桐鄉農會並沒有工廠登記證，之後我在106
    年1月前往莿桐鄉農會饒平倉庫查核時，當時余俊憲是告知
    我在公糧倉庫沒有辦法生產蒜粉，也沒有向我提到要有工廠
    登記證的問題，直到107年3月才有向我提到生產蒜粉需要有
    工廠登記證的問題等語（偵893號卷二第90-91頁）。
　　嗣於原審中證述：莿桐鄉農會申請補助時，當初沒有檢附工
    廠登記證，而我這邊沒有要求他們要檢附工廠登記證。本來
    我們農糧署的規定裡面，只是註明合法土地或場所，並無要
    求要工廠登記證，我們的補助標準也沒有說一定要有工廠登
    記。所謂的合法場所並不是要有工廠登記證，因為莿桐鄉農
    會不是直接賣給消費者，所以並沒有規定要工廠登記證。又
    我們這邊如何核准補助，第一個我們有開會，第二個我們有
    審查的機制。收到申請計畫，並非我個人批准即可，我們對
    應單位批准後，還要會簽會計、企劃處，判斷是不是符合相
    關的規定。再來，我們署內審核結束後，會再送國際處、企
    劃處、還有會計室，審核都同意以後，再簽給主委核定。本
    件針對我自己核定之部分，我有依據計畫審查單審核，亦即
    本件我自己審核之內容，我認為是符合要件，而且審核要件
    中，並不包含需要工廠登記證這一項。又莿桐鄉農會沒有辦
    法申請建照跟工廠登記證並無關係等語（原審卷二第406-40
    8、416、426-431頁）。
　　從林煥章的證詞，亦可佐證前開賴明陽所證，農糧署審核是
    否通過申請補助款之要件，僅需註明有合法土地或場所，並
    無要求莿桐鄉農會需要工廠登記證，而林煥章在審核時，亦
    係依據計畫審查單來進行核准，又該計畫審查單上，並不包
    含需要工廠登記證此一項目。
  ⒊方怡丹於警詢時也證稱：本案中因為農糧署沒有要求莿桐鄉
    農會一定要有工廠登記證，才可以補助購買蒜頭機具設備，
    所以莿桐鄉農會雖然沒有工廠登記證，仍可以向農糧署申請
    購買蒜頭機具生產蒜粉。又即使莿桐鄉農會沒有工廠登記證
    ，他們還是可以先使用清洗及去膜機具，這階段的蒜頭處理
    還不需要工廠登記證，因為還沒有改變蒜頭本質，而且亦無
    規定這3組機器一定要合併起來才能使用。另外，依照農糧
    署補助計畫及相關規定，若受補助單位無法完成該計畫之規
    定或目的，補助經費的部分，依據相關會計法規，農糧署會
    停止受補助單位申請補助資格約3至5年，且農糧署得要求在
    無法完成補助計畫目標的部分，等比例繳回補助經費等節（
    偵893號卷二第254至257頁）。
　　嗣於原審也證稱：莿桐鄉農會那時候還沒申請所謂的加工廠
    ，所以那時候僅係就農會的現場狀況，科長賴明陽與承辦人
    林煥章有去看。當時莿桐鄉農會確實有場地，而且是農會自
    己的土地。其次，加工設備就我們的認知，製作蒜粉不太需
    要工廠登記，因為這是屬於初級農產品加工事業，原則上莿
    桐鄉農會有合法之土地，他可以申請加工站的話，他們是可
    以做加工事業的。又當初農會他們申請計畫補助，我們都有
    審查，而我是主管，一定有審查的責任等節（原審卷三第32
    0-321頁）。這個計畫在審查的時候，不會去審查農會有沒
    有工廠登記證，只要農會有自由的合法土地，原則上我們就
    認為它有執行能力，事後如果它認為這樣的產品需要拿到工
    廠登記證，也是由它事後去作申請或補正的動作（原審卷三
    第325、328頁）
  ⒋綜合賴明陽、林煥章與方怡丹之上開證述，莿桐鄉農會所申
    請之本件補助計畫，係經過農糧署各科室承辦人員、主管審
    核通過，而其審核之要件中，並不需要事先審查農會有無工
    廠登記證，已屬明確，因此，無從認定被告張鈺萱、余俊憲
    、魏誌成向農糧署刻意隱匿莿桐鄉農會未領有工廠登記證，
    以此方式對農糧署施以詐術，使農糧署相關承辦人員陷於錯
    誤而審核通過補助計畫之情形。
  ⒌此外，觀諸行政院農業委員會農糧署109年2月27日農糧生字
    第0000000000號函所檢附之108年3月4日農糧生字第0000000
    000號函覆莿桐鄉農會，其函覆稱：二、㈡、查計畫研提前本
    署雖派員至貴會瞭解需求情形，但貴會並未提及蒜粉加工是
    否需要食品加工廠登記證，另本署亦無派人親臨總幹事室，
    指示先提送計畫之情事等語，此有上開函文在卷可查（原審
    卷三第211頁，電子卷證第3536、3599頁），足見農糧署針
    對莿桐鄉農會在計畫研提前，因為莿桐鄉農會並未向農糧署
    人員提及蒜粉加工是否需要食品加工廠登記證，故農糧署並
    不知悉莿桐鄉農會當時是否領有食品加工廠登記證。倘若事
    先取得工廠登記證為審查之要件之一，則農糧署之相關承辦
    人員理應先行確認莿桐鄉農會是否確實已經取得工廠登記證
    ，始能判斷是否核定本件補助計畫。惟依據前揭賴明陽、林
    煥章與方怡丹之證述及上開函文，農糧署相關人員於核定補
    助計畫前，均不知悉莿桐鄉農會是否領有工廠登記證，亦可
    推知農糧署承辦本件補助案之相關人員，於處理本案補助計
    畫之申請與審核，並未將事先審查工廠登記一事納入判斷之
    要件。至於莿桐鄉農會事後若因未取得相關工廠登記證，無
    法進行蒜粉加工，則屬於受補助單位無法完成該計畫之規定
    或目的，農糧署得要求依比例繳回補助款，並將受補助單位
    列為列管對象，然而仍無法僅因莿桐鄉農會事後未順利取得
    工廠登記證，即推論被告張鈺萱、余俊憲事前未主動、積極
    告知莿桐鄉農會當時未領有工廠登記證之行為，即屬行使詐
    術之犯行。
  ㈣被告張鈺萱並未與被告魏誌成預謀，欲讓被告魏誌成或秋虎
    公司無償使用，而將機械設備安裝於被告魏誌成或秋虎公司
    所掌管之廠房：
  ⒈莿桐鄉農會原已規劃將本案機械設備安裝於饒平倉庫：
    林文方（時任莿桐鄉農會會務部主任）於警詢時證稱：據我
    所知饒平三號倉庫在105年8月間，就已申請要放置公糧，導
    致倉庫空間無法再安裝本案三組蒜頭機具，但是因為補助計
    畫中已載明安裝地點為農會的饒平倉庫，所以在105年11月
    間招標時，採購標的要送到饒平倉庫3號倉，並安裝測試完
    畢，但實際上因為沒有空間安裝，所以才將機具移裝到莿桐
    鄉農會對面的稻榖倉庫中等語（他1620號卷一第294頁）。
　　嗣於原審證稱：我們最初的計畫是要將本案機械設備放在饒
    平倉庫，但是因為饒平倉庫原先出租給別人，在106年1月到
    期時，對方一直拖延不搬走，後來對方有搬走等語（原審卷
    三第46-47頁）。
　　施吉慶（時任莿桐鄉農會理事）於原審也證稱：當時是要裝
    在饒平辦事處旁邊的倉庫，但是那時候的承租人不搬走，所
    以我們的設備無法過來等語（原審卷二第513頁）。
　　莿桐鄉農會之「蒜粉加工設備採購計畫」細部計畫書，也明
    確記載：因本鄉蒜頭主要種植區為饒平、○○及麻園等村，考
    量未來蒜粉加工之便利性，待機器採購後，設置地點預定在
    緊鄰主要產區之本會饒平分部的閒置倉庫等節，此有莿桐鄉
    農會函（稿）檢送行政院農業委員會農糧署「蒜粉加工設備
    採購計畫」細部計畫書可參（偵893號卷一第145頁，電子卷
    證第471頁）。
　　以上堪認莿桐鄉農會於申請補助計畫書中，早已考量本件蒜
    頭加工設備之設置地點，應設置在蒜頭之主要產區附近，以
    便利後續之加工作業，乃明確規劃本案機械設備預定安裝於
    饒平倉庫，因此，無從認定被告張鈺萱、余俊憲、魏誌成原
    先就有共謀將機械設備放置於秋虎公司之意。
  ⒉被告張鈺萱曾於理事會中提案承租被告魏誌成之配偶陳美玲
    之農產品加工室，經理事李振澤反對後，即請同事另尋其他
    適合放置本案機械設備的場所：
  ⑴林文方（時任莿桐鄉農會會務部主任）於警詢中證稱：我知
    道總幹事張鈺萱曾在106年8月28日第18屆第三次理事會會議
    時提案表示，為進行蒜頭加工作業，擬向陳美玲承租具有使
    用執照之農糧產品加工室乙事，但是因為有其他理事反對此
    事，而沒有通過該提議。而這個議案被否決之後，張鈺萱直
    接在會議上請大家再去尋找於莿桐鄉內，是否還有其他廠房
    可租用。張鈺萱並在會議後的數月不詳時日，又再指示我及
    余俊憲尋找是否還有其他廠房可以租用，但我們後來還是找
    不到可以租用的廠房等語（他1620號卷一第295-296頁）。
    嗣於偵查中證稱：在採購完以後，張鈺萱有提議要承租秋虎
    公司的廠房。當時承辦人余俊憲有先找我一起去看那個廠房
    是不是足夠安裝這些機器，我們去看過之後，確認是可以安
    裝的，之後余俊憲就提議案送理事會審議。理事會不同意以
    後，張鈺萱當場有說請大家幫忙找廠房。之後也有找我跟余
    俊憲去她的辦公室，要我們繼續找廠房。我之前有去看莿桐
    鄉內有沒有比較大的廠房，去看過一處，但是該處破損比較
    嚴重，如果要租用還要翻修，所以就沒有再跟地主談，又因
    為沒有談，所以我也沒有提交給理事會等情（他1620號卷一
    第319頁）。
　　嗣於原審中證稱：莿桐鄉農會之前有要承租秋虎公司的廠房
    ，但是提案給理事會議審議時，因為有理事持反對意見，涉
    及到他們同業之間的糾結，所以當天張鈺萱就說這個案子不
    要討論了。據我所知，秋虎公司有做的業務，跟我們農會當
    時預計要做的業務並不相同，秋虎公司他們是蒜頭的盤商，
    就是生蒜頭，沒有處理過的蒜頭的盤商，而李振澤理事也是
    蒜頭的盤商，所以李振澤才會表示反對，因為他們算是有競
    爭關係。後來這個案子就沒有通過，所以我們就再繼續去尋
    找適合的場地，張鈺萱私下也告知我很多次要去找適合之廠
    房，但是因為在雲林縣莿桐鄉內都找不到適合的地方，後來
    我們有行文到雲林縣各工業區服務中心查詢有無閒置的廠房
    可以承租等語（原審卷三第50-52頁）。
  ⑵施吉慶（莿桐鄉農會理事）也於警詢時證稱：當時在理事會
    決定要採購這3件機組時，並沒有理事反對，但後來107年5
    、6月間的理事會時，總幹事張鈺萱提議要就這三件機組向
    秋虎公司承租廠房，有一位理事反對，所以就沒有將這三件
    機組載去秋虎公司了。至於張鈺萱為何要如此提議，還有張
    鈺萱找余俊憲及林文方討論此事的過程，我都不清楚等節（
    偵893號卷二第45-46頁）。於原審中證稱：張鈺萱有指示說
    要找符合工廠登記證的場地，她有請大家幫忙找等語（原審
    卷二第527-528頁）。
　　共同被告余俊憲在原審也證述：那時候總幹事張鈺萱有提到
    秋虎公司那邊有這空間可以讓農會來做使用，因為那時我們
    農會苦尋不著場地，總幹事張鈺萱也多次在理事會請同事、
    理事去幫忙找，但是真的找不到，後來剛好有陳美玲的場地
    ，所以就想說提案給理事會，看理事會是否會通過等節（原
    審卷四第62頁）。
  ⑶李振澤（莿桐鄉農會理事）於警詢時陳稱：張鈺萱曾提案以
    農會名義向秋虎公司負責人魏誌成之配偶承租蒜頭加工廠，
    但我反對，張鈺萱才打消此念頭。至於蒜頭處理機具在107
    年之前已經購置，放置於莿桐鄉農會對面農糧署的倉庫中等
    語（偵893號卷一第304、306頁）。
　　嗣於原審中證述：理事會的議程中有排定要討論是否承租陳
    美玲的農產品加工室，目的是用來放置本件相關機械設備，
    但是因為我事先沒有看議程，所以一直到召開理事會的前2
    、3天我才知道說有此議程，剛開始我不知道陳美玲是誰，
    後來我一知道跟蒜頭加工同業秋虎公司有關，我就直接跟張
    鈺萱說我反對，理由是因為秋虎公司為同業關係，我們農會
    不應該將機械放在同業的廠房，這樣會被人家講話，無法避
    嫌，所以我才先打電話給張鈺萱告知我的主張，張鈺萱就有
    跟我說如果理事有意見的話，就不要向秋虎公司承租。而理
    事會當天，張鈺萱她就說因為我反對，那就別跟秋虎公司承
    租廠房，所以這個議案在理事會中並沒有討論。又因為這件
    議案沒有過，張鈺萱有跟主任說再認真去找可以放這些機器
    場地，我知道這種場地其實不好找，也知道他們都有認真在
    找適合的場地。另者，在召開第18屆第3次理事會會議之前
    ，張鈺萱沒有就議程的部分先行向我說明，或者是事前要求
    我要通過該議案等節（原審卷三第496-502頁）。
　⑷另莿桐鄉農會第18屆第3次理事會會議記錄，其記載：「時間
    ：106年8月28日上午10時30分。主席：理事長林火才。紀錄
    ：余俊憲。出席：理事林金池、高學聰、李振澤、魏輝宏、
    陳煌城、錢國進、莊永灝。請假：理事鍾寬惠。十、討論事
    項：第六議案：案由：為本會承租陳美玲之農糧產品加工室
    乙案，提請審議。說明：如議程。李理事振澤：關於本案欲
    承租之場所，其出租人也從事蒜頭加工，為避免困擾，是否
    另做打算。張總幹事鈺萱：針對李理事提及的問題，為避免
    困擾，建議暫緩辦理，農會將再找尋更適當的場所，同時也
    麻煩各理事如有認為適當的場所可供使用，隨時與本會聯繫
    。議決：暫緩辦理」，此有莿桐鄉農會106年9月1日莿農總
    字第0000000000號函暨檢附該會第18屆第3次理事會會議記
    錄在卷可參（偵893號卷二第71至85頁，電子卷證第2663頁
    ），可知被告張鈺萱確實有將是否向陳美玲承租農糧產品加
    工室一事提案於理事會，然因李振澤表示反對，被告張鈺萱
    即於開會中陳稱本件暫緩辦理，且告知與會人員如有認為有
    適當場所可供使用，隨時與莿桐鄉農會聯繫。
  ⑸因此，關於莿桐鄉農會是否承租陳美玲的農產品加工室乙案
    ，被告張鈺萱是依照一般提案程序進行，即交由理事會進行
    討論與表決，並未事先、私下遊說全體理事，要求務必贊同
    此一議案，且當議案提出，理事李振澤表達反對之意後，被
    告張鈺萱即放棄此議案之討論及表決，甚至未嘗試以多數決
    之方式為之，且被告張鈺萱在放棄上開議案後，即立即要求
    在場理事協助尋找適合之場地，且事後亦催促余俊憲、林文
    方等人繼續尋找適合之廠房。倘若被告張鈺萱、余俊憲、魏
    誌成預謀將本件相關機械設備置於秋虎公司或被告魏誌成得
    以使用之廠房內，被告張鈺萱應會事前積極說服具有表決權
    之理事們，促使該議案能夠通過，即便有單一理事反對，被
    告張鈺萱應會在理事會中向全體理事說明承租陳美玲場地之
    必要性或急迫性等優點，以便取得理事之認同與支持，甚至
    嘗試動搖反對者之想法，然而被告張鈺萱卻捨此未為。從另
    一個角度觀之，被告張鈺萱既然知悉向被告魏誌成租用廠房
    放置本件相關機械設備，必須經過莿桐鄉農會理事會同意，
    而莿桐鄉農會理事會並非照單全收的背書單位，焉有可能於
    向農糧署申請補助的時候，即抱持著一定要將本件機械設備
    提供給被告魏誌成無償使用的念頭。因此，依照卷內證據，
    實難認定被告張鈺萱、余俊憲、魏誌成間有預先將本件相關
    機械設備提供給秋虎公司無償使用，而向農糧署詐欺取財之
    謀議。
  ⑹另魏誌成於原審具結證稱：被告張鈺萱在機械設備交貨後，
    有跟我說他們農會沒有地方放置本件機械設備，她有問我有
    沒有合法的加工場地，我是想被告張鈺萱是很認真在做事的
    人，我就說如果他們找不到場地，我問也問沒有，我可以先
    短期租借給農會，而我所謂的短期也就是1年，因為我現在
    做的地方是跟人家租的，我從91年就開始租到現在，500坪
    是違建的，我怕地主跟我討土地回去，加上全聯、王品跟IS
    O的食安認證都要求有合法的執照，所以我才會去蓋這個廠
    房，我就跟被告張鈺萱講說，我怕隨時會被地主討回土地，
    所以我這個地方只能短期租給農會等語（原審卷四第73-74
    頁），此與被告余俊憲於106年8月14日傳送給被告魏誌成（
    秋虎公司）的電子郵件中，莿桐鄉農會與陳美玲間之廠房租
    賃契約書草案（附件1卷第379至385頁，電子卷證第450頁以
    下），其約定內容略以：「出租人陳美玲。承租人雲林縣莿
    桐鄉農會。第一條：甲方將座落於雲林縣莿桐鄉埔子村12鄰
    莿桐北路一段21號之廠房出租予乙方作為蒜頭加工使用，非
    經甲方同意不得變更其用途。第二條：續約租賃期間訂為一
    年整自106年9月1日起至107年8月31日止。第三條：租金為
    每月1萬元整，租金1年繳納乙次，於合約到期前1個月內一
    次繳清」等節相符，堪認被告張鈺萱、余俊憲與陳美玲間原
    定之租賃期間為1年，時間自106年9月1日起至107年8月31日
    止。倘若被告張鈺萱、余俊憲、魏誌成確實有意將本件機械
    設備放置於秋虎公司，並供秋虎公司使用，其等理應選擇簽
    訂較為長期之租賃契約，而非短期之1年租約，如此更能確
    保該等機器長時間供被告魏誌成或秋虎公司所利用，且無須
    每年提案到理事會討論是否續約，甘冒後續遭理事會否決之
    風險，因此尚難以被告張鈺萱曾於理事會提案承租被告魏誌
    成配偶陳美玲之農產品加工室，即驟然認定被告張鈺萱、余
    俊憲為將本件機械設備無償提供給被告魏誌成私用，而向農
    糧署申請補助之詐欺取財犯意。
　⑺此外，被告魏誌成也曾辯稱：我們原本要出租給莿桐鄉農會
    的工廠，只是申請「農糧加工室」，並非申請「工廠登記證
    」，原本是要做蒜頭加工而已，沒有做到蒜粉的部分，我們
    蒜頭加工是生蒜到蒜仁程度，就是濕的乾燥完後，將之去皮
    、洗淨，我的乾燥程序把溼蒜變成乾蒜即可，本案的三件工
    程階段都與我的無關，本案這三種機器是先清洗去膜，再乾
    燥切片，再磨粉包裝。我只有第一套而已，且我的乾燥加工
    與本案的乾燥加工不一樣（原審卷一第379頁、本院卷二第8
    9頁）。莿桐鄉農會的烘乾機是針對切片的蒜片烘乾，是要
    購買乾的蒜頭還加工成蒜粉，與秋虎公司是將濕蒜烘乾成乾
    蒜不同（中區調查組證據資料卷一第275頁）。經查：被告
    魏誌成配偶陳美玲於105年11月17日獲得雲林縣政府核准建
    造的是「農糧產品加工室」，並未申請「工廠登記證」，且
    雲林縣政府核准陳美玲容許使用之設施配置圖，其中加工作
    業區之機械配置部分並無「乾燥機及磨粉機」，有雲林縣莿
    桐鄉公所105年9月14日函、雲林縣莿桐鄉都市計畫土地使用
    分區（或公共設施用地）證明書、雲林縣莿桐鄉公所105年1
    1月21日函檢送之農業用地農業設施容許使用同意書及設施
    配置圖、雲林縣政府106年1月9日函核發建造執照函及建造
    執照、使用執照申請書及使用執照等在卷可參（原審卷一第
    385頁以下，電子卷證第3139頁以下），可見被告魏誌成並
    沒有無償取得或使用本案莿桐鄉補助購買的三套蒜頭處理設
    備的需求，則被告魏誌成並無與被告張鈺萱共謀向農糧署詐
    領補助款，購買本案三套蒜頭處理設備供被告魏誌成無償使
    用的動機。
  ⒊莿桐鄉農會對於本件補助計畫，有安排人力及教育訓練：
  ⑴林文方（時任莿桐鄉農會會務部主任）於原審證稱：會務部
    主任的業務範圍有包括人事管理，例如辦理招考約僱人員的
    作業，以及內部考核作業。針對本案蒜粉加工作業之人力，
    張鈺萱在105年11月初，有叫我去就業服務站登記招募工人
    ，在11月中有錄取2名工人，當時是暫時先放在稻穀乾燥中
    心從事機器的操作，因為該中心一年只有二個多月的作業時
    間，其他時間就可以調派去操作蒜粉的機器等語（原審卷三
    第52-53頁）。
  ⑵賴堃玉（祐麟公司業務人員）於原審證稱：一般來講，廠商
    要負責派人教客戶教到會，才有辦法上線作業。本件也有講
    到教育訓練這一塊，因為當時農會他們的場地換了好幾個地
    方，場地還沒有好，我們也無法去做教育訓練，不過教育訓
    練是出售設備一定要做的，而我們那時候跟農會也有講到教
    育訓練這一塊等語（原審卷三第17-18頁）。
　⑶陳緯詳（亨立公司負責人）亦於原審證稱：我們在安裝本案
    機械設備之過程中，莿桐鄉農會有派員跟著我們學習操作設
    備的方式，農會派了好幾位人員，但是實際人數忘記了等節
    （原審卷四第213頁）。
　⑷至於林文方雖於偵訊時曾證稱：會務部也要管人事方面的事
    務，而本案這些機器進來，莿桐鄉農會在人事方面，我沒有
    接到這些安排等節（他1620號卷一第321頁），然林文方於
    原審中已釐清證稱：我在偵訊時說沒有接到人事安排，是因
    為我當時想到的是沒有招考進來的員工，但是我忘記當初有
    去就業服務站登記要僱約僱人員，因為我之後有去查人事資
    料，而總幹事張鈺萱在理事會議裡也有報告過等語（原審卷
    三第59頁）。而徵諸前述之莿桐鄉農會第17屆第20次理事會
    紀錄記載：出席：...案由：為本會供銷部擬採購製做蒜粉
    用之真空烘焙機及相關附屬設備，提請審議。說明：如議程
    。辦法：如議程。議決：照案通過，提交監事會監察。張總
    幹事鈺萱：蒜粉製作機械採購計畫日前已經農糧署核定通過
    ，未來農會會安排專業人員負責此一區塊，而目前蒜頭的來
    源是本會目前急需克服的一項問題，我們也將繼續努力等節
    ，此有雲林縣○○鄉○○000○0○00○○○鄉○○○00○○00○○○○○○○○0號
    議案附卷可參（原審卷二第241頁，電子卷證第3241頁），
    顯示被告張鈺萱於議程中，亦提及未來農會將安排專業人員
    負責等語，堪信林文方於原審之證述較為可採。
　⑸綜上，莿桐鄉農會除了新增人力之編制外，亦著重農會人員
    對於本案機械設備之操作訓練。假使被告張鈺萱、余俊憲一
    開始即有將本案機器供被告魏誌成私自使用之意，其等實毋
    須為上開人力之安排及教育訓練。因此，難認被告張鈺萱、
    余俊憲、魏誌成有詐欺取財之客觀犯行，更遑論有詐欺取財
    之主觀犯意。
  ㈤農糧署撥款之審核，莿桐鄉農會僅須出具發票及契約書，並
    不包含驗收證明：
  ⒈關於農糧署撥款之審核要件，賴明陽（時任農糧署作物生產
    組蔬菜花卉科科長）於警詢時證稱：依照會計的規定，驗收
    紀錄會留存在農會，那是後續查核的問題。至於農糧署的撥
    款程序，僅要求發票、契約書，基於相信農會的立場，沒有
    要求驗收紀錄，但農糧署會撥款是相信莿桐鄉農會已經安裝
    完成並試車達成補助計畫之目的等語（偵893號卷二第166頁
    ）。
　　林煥章（時任農糧署作物生產組視察）於警詢時也證稱：當
    初莿桐鄉農會只有送收據、發票及契約書來申請核銷，農糧
    署的撥款程序只要求發票、契約書等。基本上我們基於相信
    農會的立場，所以沒有要求驗收紀錄，但我那時是相信莿桐
    鄉農會已經安裝完成、試車並且可以運作生產蒜粉。莿桐鄉
    農會申請撥款，我就認為農會已完成，我就按照程序來辦理
    撥款，我只記得有一個莿桐鄉農會的公文封放在我桌上，應
    該是余俊憲送過來的等語（偵893號卷二第94頁）。嗣於原
    審證述：本件補助款撥款，我是按照農糧署之規定，亦即農
    會他們有呈報發票，表示農會已經處理，所以我就按照規定
    撥款。我有告知余俊憲申請補助經費核撥時，要出具符合農
    糧署的發票、契約書，也就是說莿桐鄉農會承辦人員余俊憲
    向我提出該計畫的補助款申請時，必須具備何種文件，是我
    告知他的，而且我是依據農糧署的規定來告知的。如果農會
    他們所提出的文件，不符合農糧署的規定，我們就無法核撥
    經費。又我們撥款的程序，主要是看農會與廠商合約書跟發
    票，我們不用看驗收證明。另外我們一般收到發票還有契約
    書，我們就認為說對方已經完成，至於驗收的工作是在後面
    ，符合我們撥款的要件，我們當然是相信他們已經完成。至
    於我之後再去莿桐鄉農會的現場看，是去看莿桐鄉農會運作
    的情形到底可否協助大蒜的產銷等節（原審卷二第410-411
    、420-423、441頁）。
　⒉另觀諸行政院農業委員會105年5月24日農授糧字第000000000
    0號函的記載：主旨：檢送「105年推動蔬菜產業躍升計畫」
    說明書核定本乙份，請依計畫內容切實辦理，補助項目應核
    實撙節支應，並重績效，請查照。說明：計畫內容：㈡計畫
    經費及撥付：總經費85,311千元、補助款43,443千元、配合
    款41,868千元。補助經費100萬以上分二次撥付，請撥次期
    經費，應俟本會農糧署第1次撥付經費實際支用金額達60%以
    上，始得請款。請撥時應檢附請款收據或發票及發包相關資
    料以憑撥款。前開請款收據請載明⑴計畫名稱：「105年推動
    蔬菜產業躍升計畫」－細部計畫名稱。⑵實收數額。⑶支付機
    關名稱「行政院農業委員會農糧署」。⑷受領單位之名稱、
    地址、營利事業統一編號或扣繳單位統一編號，並蓋齊單位
    及相關人員印章。⑸匯款之「金融機構名稱及代碼」、「戶
    名」、「帳號」。⑹受領年月日。請將收據或發票逕寄本會
    農糧署（經常門及資本門可同時開立於一張收據上）等節，
    此有行政院農業委員會105年5月24日農授糧字第0000000000
    號函可參（原審卷二第211-239頁，電子卷證第3226頁），
    足認受補助單位請款時，僅需檢附請款收據或發票及發包相
    關資料，亦未記載需檢附驗收紀錄，農糧署於審查是否撥款
    時，並不需要審查驗收紀錄，則本案自無起訴意旨所載：被
    告張鈺萱、余俊憲刻意未提供驗收紀錄之詐術行使之情。
  ⒊再者，有關本件機械設備之驗收情形，被告張鈺萱、余俊憲
    並無刻意造假，向農糧署佯稱蒜頭處理設備已安裝完畢：
  ⑴林文方（莿桐鄉農會會務）於警詢時證稱：當初106年2月13
    日驗收時，常務監事施吉慶有提出意見說，本案機器未安裝
    並試車，應僅給付契約價款的90%給廠商，應扣留10%的價款
    ，等到機器試車完畢無誤後，再行支付，所以余俊憲才會在
    驗收紀錄上加註這樣的條件（他1620號卷一第292-293頁）
    。於偵查中證述：106年2月13日有驗收紀錄之後，有付款給
    廠商90%的得標金額，因為施吉慶當天覺得不可以全部給廠
    商，要扣留10%等語（他1620號卷一第320-321頁）。於原審
    證稱：因為廠商將機器運來以後，主辦人交貨，他會初步檢
    驗，如果沒問題再通知驗收，當時就是因為承租人還沒搬走
    ，沒辦法組裝，沒辦法安裝管路、配電，所以如果我們不辦
    理驗收，可能就會對廠商違約，所以主驗官常務監事當時指
    示先付90%，剩下的10%是一年快到期的時候才支付等語（原
    審卷三第48-49頁）。
　  賴堃玉（祐麟公司之業務人員）於原審證稱：貨款的部分，
    莿桐鄉農會好像是先付八成還是九成，還有押一筆保固款，
    因為我們廠商已經花了所有的費用，後來是莿桐鄉農會因為
    場地用電的因素，無法讓我們驗收，所以我們就發文給莿桐
    鄉農會，後來莿桐鄉農會也是拖了好幾個月後，才將款項給
    我們等語（原審卷三第19頁）。
　　陳緯詳（亨立公司負責人）於偵查中證稱：關於我們公司之
    106年2月16日同意書，這是莿桐鄉農會的總幹事張鈺萱，在
    確定短時間無法完成契約時，讓我們寫這張同意書，以確保
    我們後續做安裝的服務，他們就把款項撥下來等語（他1620
    號卷二第323頁）。於原審證陳：原本的合約是要測試完成
    才撥款，但是因為卡在不能安裝，所以莿桐鄉農會又製作一
    份同意書讓我們簽，才願意給我們錢等語（原審卷四第208
    頁）。
　　鄭錦賜（世鑫公司負責人）於偵查中證稱：我們在105年12
    月就有交貨，我們要求要提供原料驗收，但是雲林縣莿桐鄉
    農會說要放置的機械的廠房還沒有完成，沒有辦法讓我們試
    車，我們就一直催款，雲林縣莿桐鄉農會就傳一張合約書說
    要先付90%款項，剩下10%的款項要等驗收完才要付給我們。
    目前所有的款項都已付清，因為是雲林縣莿桐鄉農會沒有辦
    法提供原料給我們試車，所以在還沒有驗收的情況下，就將
    尾款10%給我們（偵893號卷一第179-180頁）。於原審證稱
    ：莿桐鄉農會是先付了九成，驗收款再付10%。而同意書之
    部分，是因為當初農會他們沒辦法驗收，所以我們跟他們協
    調所製作的同意書等節（原審卷四第190-191頁）。
  ⑵另參酌卷內祐麟公司之負責人蔡宜良於105年12月23日簽立之
    同意書記載（附件1卷第287頁，電子卷證第287頁）：「本
    公司承攬貴會發包之新設蒜頭真空輻射加熱乾燥機組及平行
    式蒜頭切片機工程，並於105年12月23日進行交貨，目前因
    貴會考量蒜頭尚未採收、市場價格未知等因素而尚未進行安
    裝，本公司將待貴會通知後再行安裝作業，在此立本同意書
    ，同意貴會先行支付契約價款之90%，並保留契約價款10%待
    機器安裝、試車並驗收完成後支付」。
　　亨立公司之負責人吳繡淳於106年2月16日所簽立之同意書記
    載（附件1卷第295頁，電子卷證第264頁）：「本公司承攬
    貴會發包之新設蒜頭清洗去膜機組工程，並於105年12月20
    日進行交貨，目前因貴會考量蒜頭尚未採收、市場價格未知
    等因素而尚未進行安裝，本公司將待貴會通知後再行安裝作
    業，在此立本同意書，同意貴會先行支付契約價款之90%，
    並保留契約價款10%待機器安裝、試車並驗收完成後支付」
    。
　　世鑫公司之負責人鄭錦賜於106年2月18日所簽立之同意書記
    載（附件1卷第291頁，電子卷證第262頁）：「本公司承攬
    貴會發包之新設蒜頭磨粉機組及蒜粉包裝機組工程，並於10
    5年12月23日進行交貨，目前因貴會考量蒜頭尚未採收、市
    場價格未知等因素而尚未進行安裝，本公司將待貴會通知後
    再行安裝作業，在此立本同意書，同意貴會先行支付契約價
    款之90%，並保留契約價款10%待機器安裝、試車並驗收完成
    後支付」。
　　以上亦可證明莿桐鄉農會確實有於106年2月13日進行驗收，
    然而尚未進行安裝，而祐麟、亨立、世鑫公司均同意莿桐鄉
    農會先行支付契約價款之90%，並待莿桐鄉農會通知後，再
    行安裝作業。
  ⑶細繹莿桐鄉農會提供給農糧署之驗收紀錄，其內容分別針對
    「新設蒜頭真空輻射加熱乾燥機組及平行式蒜頭切片機工程
    」、「新設蒜頭清洗去膜機組」、「新設蒜頭磨粉機組及蒜
    粉包裝機組工程」三部分記載其驗收日期均為106年2月13日
    ，地點均在莿桐鄉農會饒平倉庫，而針對驗收經過部分，均
    記載：本會因考量蒜頭尚未採收、市場價格未知等因素而尚
    未進行安裝，廠商同意本會先行支付契約價款之90%，並待
    本會通知後再行安裝作業，剩餘一成價款於機器安裝、試車
    並驗收完成後支付。驗收結果部分，則均記載：與契約、圖
    說、貨樣規定相符合。紀錄者為余俊憲；本機關監驗人員為
    施吉慶；驗收人員有林文方、張鈺萱、林火財、林金媚、陳
    月季之印章，此有莿桐鄉農會106年7月4日莿農總字第00000
    00000號函檢附驗收紀錄及照片可參（偵893號卷二第99至11
    7頁，電子卷證第925頁），驗收紀錄內容與上開證人之證述
    、上開同意書相互吻合。
　　而林煥章（農糧署作物生產組視察）亦於警詢時證稱：莿桐
    鄉農會106年7月4日莿農總字第0000000000號函附件驗收紀
    錄及照片，係莿桐鄉農會提供給農糧署的附件，該驗收紀錄
    表示莿桐鄉農會有驗收，設備並沒有安裝完成，但是有寫備
    註先同意付價款的90%，待完成安裝試車後再支付10%，而附
    件照片代表有購買這些設備，但是不能代表安裝完成。至於
    不能代表安裝完成，而農糧署仍同意補助款項而未收回，因
    為我們希望再給莿桐鄉農會一些時間來完成產銷目的等語（
    偵893號卷二第94-96頁）。
　　顯見莿桐鄉農會均如實將驗收情形提供給農糧署，林煥章亦
    知悉莿桐鄉農會之驗收情形為機械設備並未安裝完成，但有
    備註先同意支付廠商90%之價款，待完成安裝試車後，再支
    付剩餘之10%價款，被告張鈺萱、余俊憲並無刻意造假、佯
    稱蒜頭處理設備已安裝完畢之情形甚明。
  ㈥祐麟公司之業務日誌，無從為被告張鈺萱、余俊憲、魏誌成
    不利之認定：
  ⒈針對附表一所示之祐麟公司業務日報製作流程及資訊來源：
  ⑴賴堃玉（祐麟公司業務）於警詢時證稱：業務日報通常是我
    們自己寫的。至於104年11月6日之後的部分，是關於104年1
    1月6日到105年10月21日的標案聯絡紀錄，是我寫完之後提
    供給廖育羚做整合等語（他1620號卷二第165-166頁）。於
    偵訊時證稱：祐麟公司的業務日報表是我寫的，然後再提供
    給業務助理彙整寫成日報表，內容主要是將我的經歷大概敘
    述一下。公司顧問蔡進旺處理莿桐鄉農會採購案時，我是在
    旁邊聽、跑跑腿，主要是蔡進旺在處理。至於為何從我的日
    報表內容，看起來莿桐鄉農會購買的設備要安裝在秋虎企業
    ，這部分是因為他們這樣講，我就這樣記載，但我的想法是
    設備應該是要裝在農會，怎麼會在秋虎公司等語（他1620號
    卷二第271-272頁）。於原審中證述：業務日報是給自己做
    參考用，算是我們自己的自我管理。因為老闆會怕業務去摸
    魚，所以要我們交代每天的行程。業務日報不一定逐日填寫
    ，因為有時候比較忙、或是跑的行程比較遠，所以我們一般
    都是一個星期整理一次。有時候我會把資料給助理，助理就
    會幫我整理。我們將自己之行程書寫成業務日報時，並不會
    跟相關人員確認內容，也就是說業務日報之內容，是根據我
    個人之記憶填寫。至於我在104年11月9日業務日報表記載到
    「秋虎公司為農會之蒜頭烘焙乾燥之代工廠」，這個訊息我
    是聽說來的。另者，我們做業務，所以有時在業務日報上會
    稍微吹牛或是加油添醋，因為老闆會問這件案子我有沒有把
    握等語（原審卷三第22-24、32頁）。
  ⑵廖育羚（時任祐麟公司業務助理）於警詢時證稱：業務日報
    是祐麟公司電腦內部資料，內容是各業務每日行程日報表。
    該業務日報是由我及其他業務助理一起整理，每天業務會把
    拜訪客戶的情形傳給我及其他業務助理，我們做完之後會存
    到公司的電腦裡面，老闆或是主管問個案進度時，再提供給
    老闆及主管參考。而我只負責整理業務日報，我不知道上開
    內容為何、我也不清楚等語（他1620號卷一第194-195頁）
    。於偵訊時證稱：業務報表由業務所寫，但由我和其他業務
    助理匯整，如果主管蔡宜良或業務賴堃玉要看特定客戶跟我
    們公司從以前到現在的對話脈絡，我們就會整理出來給他們
    看。而業務日報當中有許多對話內容，這應該是業務跟客人
    之間通訊軟體LINE的對話，業務本人把通訊軟體LINE的對話
    複製後貼到電腦上，再由我們業務助理整理這些對話，才會
    有這些內容。針對秋虎公司是否係莿桐鄉農會蒜頭烘焙乾燥
    的代工廠，這個我不清楚。而業務日報表中提到客戶列為A
    級客戶，是指這個月應該會成交的客戶。再者，我也不知道
    為何從業務日報表內容看來，由莿桐鄉農會購買的設備都要
    給秋虎公司使用等情（他1620號卷一第281至283頁）。於原
    審證稱：針對業務日報的製作流程，是業務自己要寫自己的
    日報，我們助理就是負責整理，並幫他們寄到公司，代表業
    務他們有填寫業務日報。我們在整理業務日報時，不會加入
    個人意見、修飾或增刪，因為那是業務他們拜訪客戶的過程
    ，我們助理並未參與，所以不知道過程的內容。業務他們會
    用通訊軟體LINE或是其他方式將業務日報的內容給我們，我
    們再幫他們寄出去，並不會去變更內容。至於業務日報內容
    之真假，我也沒辦法確認，我這邊只是負責整理。老闆蔡宜
    良也不會進一步跟我討論業務日報的內容，或是跟我確認這
    位業務是不是這樣去跑行程的，因為我只是助理等語（原審
    卷三第429-430、436-439頁）。
  ⑶蔡進旺（時任祐麟公司顧問）於警詢時證稱：我於104年10至
    11月開始在祐麟公司任職，到105年農曆過年前離職，大概
    任職3至4個月左右，負責跑客戶販售機器業務工作。公司之
    業務日報應該是業務助理廖育羚製作，她是依據業務前一天
    的行程，在隔天的晨會報告所做的記錄等語（偵893號卷二
    第210頁）。於原審證稱：業務都有業務日報表，他們每天
    都有寫業務日報表，而這些業務日報表會留存在公司等節（
    原審卷三第353頁）。
　⑷蔡宜良（祐麟公司負責人）則於偵訊時陳稱：祐麟公司的業
    務日報表是業務自己寫，業務會給業務助理整理，因為公司
    人不多，這些東西匯整起來是給日後有需要的人去看。我自
    己沒有看過業務日報表，至於業務日報表提到秋虎企業是莿
    桐鄉農會蒜頭烘焙乾燥代工廠之這部分，我並不知道（他16
    20號卷二第149-150頁）。於原審證稱：因為我們是一間小
    公司，有時候業務員在外面跑行程，我們並不知道過程，所
    以想說如果有一個記載，日後要去做討論會比較方便一點，
    所以才會規定業務填寫業務日報等語（原審卷三第450-451
    頁）。
  ⒉又就業務日報內容的真實性部分：
　⑴蔡進旺於警詢時證稱：附表一編號2之105年1月8日業務日報
    ，寫到說因莿桐鄉農會案子金額較大，可能會被監聽，所以
    不要在電話中報價等語，是因為這是公家機關的標案，我比
    較習慣不要在電話講交易金額，我怕到時候交易破局，而且
    賴堃玉講話很浮誇（偵893號卷二第210-211頁）。於偵查時
    證稱：我會跟賴堃玉說到這個案子可能會被監聽，是在警告
    賴堃玉，因為他是個一位浮誇的人，只是要提醒他而已，怕
    他亂講話（偵893號卷一第476-477頁）。於原審證稱：我在
    任職期間，因為業務是我在帶的，我本身都會看業務日報表
    ，但是很多業務日報表是事後的，我就不見得會看，內容就
    不見得正確。以賴堃玉來講，他本來就不是很專心，有時候
    道聽塗說，聽到一個東西就把它寫下去，根本就沒有連貫，
    像我到魏誌成那邊，有時候賴堃玉根本就不在現場，只有我
    跟魏誌成在聊，我們聊完之後，我在車上大致告訴賴堃玉內
    容，有時候賴堃玉會斷章取義，所以賴堃玉的業務日報表的
    真實性，可能有待商榷等節（原審卷三第353-355、429-430
    、436-439頁）。
　⑵蔡宜良（祐麟公司負責人）於偵查中證稱：我不知道賴堃玉
    為何在105年1月8日業務日報寫說「莿桐農會的設備已經幫
    你談好了，現在公司要送報價單，恭喜你差不多500萬進帳
    ，現在是送補助款申請單上面已經核准叫他趕快送」，我不
    知道他在做什麼，業務有時候會有誇大之情形（他1620號卷
    二第151-152頁）。於原審證稱：我是規定業務每天都要寫
    業務日報，但是有時候我在外面出差、出國，業務他們也沒
    有做的很確實。此外，有時業務他們出差的話，就會用電話
    或是其他方式將內容交給助理，但是助理之後跟我報告內容
    時，我都覺得這些內容跟實際的差很多。確認業務日報的真
    偽的部分，因為我們公司的規模也不是很大，我們就是看重
    點，有些細節我們就是備查，有問題的話再去討論內容，我
    本身沒有辦法逐條去仔細看業務日報的內容，只能概略看一
    下，或是助理說明重點等情（原審卷三第450-452頁）。
　⑶由以上證詞可知，祐麟公司對於賴堃玉所書寫之業務日報內
    容，並未逐字逐句確認真實性，且部分內容亦係賴堃玉聽聞
    他人轉告後填寫，未必均是賴堃玉親自參與，賴堃玉可能會
    有斷章取義、道聽塗說之情形，因此賴堃玉如附表一的業務
    日誌內容，尚不能盡信均為真實。
　　例如：編號1之內容雖有提及「秋虎為農會之蒜頭烘焙乾燥
    之代工廠」，對此賴堃玉於警詢時陳稱：104年11月9日我和
    蔡進旺去到秋虎公司與魏誌成、張鈺萱一起開會，會議中有
    討論到使用農委會的補助款購買機器一事，張鈺萱說要向主
    委申請年度結餘款，並經上級同意申請後才能購買，會議中
    有講到秋虎公司是莿桐鄉農會蒜頭乾燥的代工廠（他1620號
    卷二第166頁），似提出其係聽聞被告張鈺萱陳稱，秋虎公
    司為莿桐鄉農會之蒜粉代工廠。然蔡進旺於偵查時證稱：依
    據業務日報記載，張鈺萱在104年11月9日有說秋虎公司為農
    會之蒜頭烘焙、乾燥之代工廠，但其實這不是張鈺萱講的，
    是魏誌成講的。因為當日張鈺萱只是寒暄而已，沒有講到什
    麼話，應該是業務賴堃玉誤植等情（偵893號卷一第475頁）
    ，可見賴堃玉就業務日報之內容緣由，已與蔡進旺之記憶不
    同，足以認定業務日報可能因賴堃玉本身記憶、理解或是用
    語上之誤差，或是誤解事情的來龍去脈，而不見得與事實相
    符。
  ⒊再細繹附表一所示之祐麟公司業務日報：
　⑴賴堃玉於附表一的業務日誌，並沒有記載莿桐鄉採買的機器
    設備要安裝在秋虎公司，應先予敘明。　
　⑵依據附表一的業務日報表，所謂秋虎公司要為莿桐鄉農會代
    工，莿桐鄉農會要購買的機器應該僅指「蒜頭烘培乾燥切片
    階段的機器」而已，並非本案三組機器。其次，縱使被告魏
    誌成當時向祐麟公司蔡進旺表示「莿桐鄉農會要找他做代工
    」乙情屬實，此也不能證明被告張鈺萱是意圖為被告魏誌成
    或秋虎公司的不法利益，而欲將所購買的機器無償放在秋虎
    公司供秋虎公司使用。誠如前述，因為本案補助計畫之申請
    與審核，莿桐鄉農會毋庸事先取得工廠登記證，只要最終能
    夠達成當初申請補助購買本案機器設備，將生產過剩的蒜頭
    製成蒜粉的補助目的即可，莿桐鄉農會向農糧署申請補助購
    買本案三組機器設備，原則上莿桐鄉農會如果自己有能力能
    夠進行蒜頭加工成蒜粉，當然是最符合申請計畫和補助目的
    ，然而法令上並沒有禁止莿桐鄉農會尋找合法的代工廠商，
    而被告張鈺萱於申請本案補助時，如果考量莿桐鄉農會自己
    還沒有請領到工廠登記證，或者就日後無法申請到工廠登記
    證預做準備，而曾經口頭向被告魏誌成提起，屆時可能要委
    請秋虎公司為莿桐鄉農會進行代工，其等自然會就各種合作
    方式（包括：是否由莿桐鄉農會提供全部或部分機器，或者
    要由秋虎公司自行購買機器）、各種分配利潤方式進行約定
    （如果莿桐鄉農會提供機器，自然會約定支付較少的代工費
    用，日後也要分得較高的利潤），並提交莿桐鄉農會理事會
    通過。因此尚不能僅以「被告張鈺萱曾打算委請秋虎公司代
    工」乙節，逕認被告張鈺萱是基於要免費供秋虎公司使用機
    器、圖利秋虎公司的動機，而和被告余俊憲、魏誌成共同向
    農糧署詐欺補助款購買機器。　
  ㈦綜合上述，莿桐鄉農會申請本案之補助計畫，主要係為調節
    蒜頭產銷失衡之問題，有其背景原因與目標。又本案補助計
    畫之申請與審核，無需事先取得工廠登記證明，且被告張鈺
    萱、余俊憲、魏誌成並未預謀將機械設備無償安裝於被告魏
    誌成或秋虎公司所掌管之廠房，而共同向農糧署詐領本案機
    器的補助款。另外，農糧署對於撥款之審核，莿桐鄉農會僅
    須出具發票及契約書，無須審查驗收紀錄，況且被告張鈺萱
    、余俊憲亦無刻意不提供驗收紀錄，或有隱匿、造假之情，
    因此尚難認被告張鈺萱、余俊憲、魏誌成有何共同詐欺取財
    之客觀犯行或主觀犯意。
三、檢察官認為被告張鈺萱、余俊憲共同涉犯刑法第132條第3項
    ：「非公務員因職務或業務知悉或持有第1項之文書、圖畫
    、消息或物品，而洩漏或交付之」部分：
　㈠檢察官起訴意旨主張：被告張鈺萱、余俊憲明知農糧署補助
    經費購置之設備，其招標、決標、履約管理及驗收作業等均
    應受政府採購法規範，亦即依政府採購法第26、34條規定，
    辦理採購擬定之規格不得限制競爭，且辦理採購招標前，招
    標文件應予保密，另依政府採購法施行細則第38條規定，機
    關辦理採購，提供規劃、設計服務之廠商，於依該規劃、設
    計結果辦理之採購，不得參加投標、作為決標對象等規定，
    詎被告余俊憲、張鈺萱仍基於洩漏國防以外秘密之犯意聯絡
    ，於105年11月2日蒜頭乾燥機組及切片機工程、蒜頭清洗去
    膜機組、蒜頭磨粉包裝機組工程採購案辦理上網招標公告前
    之105年10月間，由被告余俊憲將已著手辦理蒜頭乾燥機組
    及切片機工程等3件採購案之消息，告知祐麟公司蔡宜良、
    亨立公司陳緯詳，及其自行覓得之蒜頭磨粉包裝機組供貨商
    被告世鑫公司鄭錦賜，並囑由蔡宜良、陳緯詳、鄭錦賜等人
    代擬採購案產品規格之招標文件，再由鄭錦賜、陳緯詳、蔡
    宜良之助理廖育羚等人分別於105年10月12日、105年10月21
    日、105年10月26日以電子郵件或傳真等方式，將代擬之產
    品規格招標文件檔案傳送予被告余俊憲，被告余俊憲收受後
    ，依蔡宜良、陳緯詳、鄭錦賜所擬定招標文件及與被告張鈺
    萱、魏誌成商討之內容，分別製作蒜頭乾燥機組及切片機工
    程、蒜頭清洗去膜機組、蒜頭磨粉包裝機組工程等3件採購
    案之招標文件，因而洩漏屬中華民國國防以外應秘密之蒜頭
    乾燥機組及切片機工程、蒜頭清洗去膜機組、蒜頭磨粉包裝
    機組工程採購案規格、數量、預算等招標文件內容之消息、
    招標文件草案（起訴書第4頁犯罪事實參照）。
　㈡被告余俊憲因對於本案採購機器並無專業，於撰寫招標文件
    之前，雖然有請廠商（祐麟公司、亨立公司、世鑫公司）提
    供相關機器規格，但被告余俊憲仍自行撰寫招標文件，並無
    請廠商代擬招標文件，被告余俊憲並無將本案招標文件最後
    的版本洩漏給廠商（本院註：本案僅有祐麟公司得標的「蒜
    頭乾燥機組及切片機工程」採購案適用政府採購法，詳下述
    ）：
  ⒈賴堃玉（祐麟公司業務人員）於警詢時證述：在104年10月底
    虎尾農機展，秋虎公司的魏誌成與祐麟公司蔡進旺顧問接洽
    ，他們雙方接洽之過程我沒有參與，所以我不清楚接洽的內
    容，之後公司開會時蔡進旺請我和秋虎公司接洽，魏誌成一
    開始只說他想要了解祐麟公司的乾燥機，我就向他介紹乾燥
    機並報價給他170萬元到180萬元的V300型乾燥機，之後大約
    有1個月的時間沒有聯繫，後來我們和魏誌成又開始有聯繫
    ，至於誰先聯繫我已經記不起來了，魏誌成主動提供蒜頭約
    20、30公斤，給我們祐麟公司進行乾燥機測試，我記得測試
    2、3次，測試之乾燥蒜頭成品是由老闆蔡宜良拿去給莿桐鄉
    農會總幹事張鈺萱及魏誌成看，因為他們對祐麟公司測試蒜
    頭烘培乾燥的成品大致滿意，所以我們祐麟公司就在105年6
    、7月時，在張鈺萱來我公司看設備時，蔡宜良就針對V300
    型提供報價，價格約170萬左右，之後在105年9、10月時，
    張鈺萱就請農會的余俊憲跟我聯絡，余俊憲跟我說，農會想
    要更大的V500型，我就有提供V500型的報價及型號資料給余
    俊憲，我是請廖育羚寄給余俊憲。另外農會也想要切片機的
    報價，我有一併提供切片機的報價給余俊憲，余俊憲跟我說
    他要辦理採購，要我提供的V500型及切片機的資料給他，他
    才有辦法去辦理採購，然後余俊憲就開始著手規劃採購標案
    。總言之，我只是提供V500型乾燥機及切片機的規格及報價
    給余俊憲，至於農會要如何訂定招標文件那是農會的權力等
    語（他1620號卷二第159、161-162頁）。於原審證稱：這個
    規格、型號、價格、功能，如果不是莿桐鄉農會要買的話，
    一般的客戶我們也會提供給他們，也就是我們買賣機器，本
    來就會提供給客戶看。本件中我們只是提供資料給莿桐鄉農
    會，至於他們要怎麼作業我不清楚。關於附表一編號11之10
    5年10月11日業務日報中寫到「余先生說他的案子還在整理
    中，預計這個星期會完成整合」，這部分我只是禮貌性地請
    教余俊憲案子的進度，並沒有其他的意思，換言之，我只是
    問他開標的案子何時會出來，我們準備要去領標，這邊只有
    問時間，因為承辦人不可能把內容告訴你，況且我們去領標
    就會知道內容了，所以我們不會去問承辦人內容是什麼。而
    附表一編號12之105年10月17日業務日報中「余先生說他開
    標的資料還在整合中，我們的資料已經完成了2/3多，但是
    其他二項標案還在進行中」，這邊的「我們的資料已經完成
    了2/3多」，我只是大概敘述我們送給農會的規格資料，他
    們要怎樣去撰寫，對方只是禮貌性說已經整合了2/3，至於
    另外還未完成的1/3是什麼部分，我不知道，余俊憲也沒有
    告訴我，他只是大概說還要一段時間，我只是要讓公司的老
    闆和主管了解進度到哪裡。又附表一編號13之105年10月21
    日業務日報寫說「余先生來電，乾燥機規範說明二張，明天
    早上e-mail給他」，當時是在說余俊憲請我們提供一些規格
    資料給他們農會參考，我就請公司準備一些資料e-mail給余
    俊憲，至於農會他們要再去做什麼樣的規範調整，我們就不
    清楚了等語（原審卷三第35、40-41頁）。
　⒉蔡宜良（祐麟公司負責人）於警詢時證陳：當初農會要我們
    先下估價單，又因為他們是農會，要按政府採購法來招標，
    所以農會有跟我們要這些機器設備的規格資料。後來我們也
    有開報價單含規格資料給農會。附件卷1第369至375頁的電
    子郵件資料，就是祐麟公司提供給農會的資料。至於助理廖
    育羚寄出資料之過程，是余俊憲跟張鈺萱回報確認實驗過的
    設備規格，也就是莿桐鄉農會想要採購之規格，才會由余俊
    憲聯繫賴堃玉，再由賴堃玉指示廖育羚將規格寄給余俊憲，
    余俊憲再把郵件內的資料當成招標文件的內容，但是我不知
    道為什麼余俊憲要把規格、數量作為招標文件內容等語（他
    1620號卷二第99、101頁、偵893號卷二第268-269頁）。於
    偵訊時證稱；我們公司是與中興大學、臺灣大學及農糧署產
    官學合作所開發生產這些設備，並非我們為了莿桐鄉農會才
    訂做這些產品。在農糧署也可以查到我們產學合作的內容等
    節（他1620號卷二第150-151頁）。於原審證稱：我有指示
    廖育羚寄招標規格、交機規範跟報價單給莿桐鄉農會。我知
    道這個案件是要公開招標，而在公開招標前，農會也沒有確
    認要購買我們公司的機器，因為也不一定是我們得標，而且
    現在外面很多投標蟑螂，所以我們也無法確定會得標，我們
    就是提供我們的機器規格給農會，但是我不知道農會他們怎
    麼去寫投標公告之內容。此外，我們這套設備有跟農糧署做
    產學，產學是透過農糧署跟中興大學，我們在產學的過程中
    ，這個設備就是按照我們在做產學的規格跟尺寸所提供出來
    的設備內容，而這些內容，除了祐麟公司可以提供之外，政
    府的網站應該可以查的到，產學應該可以查到一些資料等語
    （原審卷三第447、454-457頁）。
　⒊廖育羚（祐麟公司業務助理）於偵訊時證述：我在祐麟公司
    任職時，105年10月26日14時21分許，有將一封有關莿桐鄉
    農會採購規格、交機規範報價單的email寄給00000000@gmai
    1.com，我記得我有寄這封信，是業務賴堃玉叫我寄的。000
    00000@gmail.com應該是余俊憲沒錯（他1620號卷一第281頁
    ）。於原審證稱：105年10月26日14時21分的電子郵件是我
    寄的，他們叫我寄我就寄等語（原審卷三第431-432頁）。
　⒋以上可知當初係由被告余俊憲聯繫祐麟公司賴堃玉，要求提
    供乾燥機、切片機之規格等資料，再由賴堃玉指示廖育羚以
    電子郵件寄給被告余俊憲。又觀諸被告余俊憲與祐麟公司於
    105年10月26日往來之電子郵件，其中寄件人為廖育羚，收
    件人為a0000000@gmail.com（此電子郵件帳號為被告余俊憲
    所使用，業經被告余俊憲自承在案，詳見偵893號卷一第14
    頁），該電子郵件之附件則有：①莿桐鄉農會－採購規格（滾
    桶500型）。②莿桐鄉農會交機規範。③報價單，此有被告余
    俊憲與祐麟公司電子郵件在卷可查（附件卷1第369至375頁
    ，電子卷證第443頁），並與賴堃玉、蔡宜良所述內容相互
    一致，據此可知，祐麟公司雖有提供被告余俊憲關於採購規
    格、交機規範、報價單，惟未見雙方有相互傳送招標文件之
    情形，尚難逕認蔡宜良或祐麟公司所屬員工有代被告余俊憲
    撰擬招標文件之舉。
  ⒌鄭錦賜（世鑫公司負責人）於警詢時證稱：於105年10月12日
    ，莿桐鄉農會承辦人余俊憲打電話至世鑫公司，詢問有關乾
    燥蒜片粉碎設備的品項及價格，並請我們報價，一開始世鑫
    公司是先報整套組的價格給莿桐鄉農會（報價170萬元，設
    備包括粉碎機、定量入料螺旋、出料旋轉閥、逆洗式集塵設
    備），可能因為價格過高及需求等考量，莿桐鄉農會又再請
    世鑫公司報單機組的價格，所以世鑫公司另外陳報多功能粉
    碎機（蒜頭磨粉機組)62萬元的價格給莿桐鄉農會。而我於
    投標上開採購案時，該標案文件的製作及決定標價等內容，
    都是我自己決定的，沒有與余俊憲達成任何協議等節（偵89
    3號卷一第165、170頁）。於偵訊時證稱：當初是雲林縣莿
    桐鄉農會的余俊憲打電話到世鑫公司要我們報價「蒜頭磨粉
    機」，我們報給他之後，公司業務就會追蹤，後來發現雲林
    縣莿桐鄉農會有標案，我們就去投標（偵893號卷一第178-1
    79頁）。於原審中證稱：莿桐鄉農會的主辦人當初有跟我聯
    繫，他們有詢問設備，而我們有提供設備型號、價格、尺寸
    給他們。我們公司把這個規格給莿桐鄉農會後，他們並沒有
    再回傳一個招標公告給我，或是提到說到時候他們的招標就
    是用這些規格，請我們去投標。易言之，我們這個規格給農
    會後，再來就是他們已經有招標了，然後我們才去參與投標
    等語（原審卷四第186-190、199-200頁）。　　
  ⒍陳緯詳（亨立公司負責人）於警詢時證稱：我於某日接到秋
    虎公司魏誌成的電話，魏誌成跟我說他需要蒜頭脫膜機，請
    我到秋虎公司接洽及報價，經過數日後，我就到雲林縣莿桐
    鄉秋虎公司找魏誌成，當時魏誌成就告訴我，他需要一套蒜
    頭加工處理流程的機器設備，從蒜頭撥瓣、清理篩選、脫膜
    的一套流程，請我依照6臺或12臺脫膜機的流程分別報價，
    隔天我就傳真報價單給魏誌成，我給他的報價項目包括剝瓣
    機、清理機、脫膜機及連結前述三臺機器的輸送帶，還有清
    洗機，當時報價詳細價格我現在已經忘記了。我報價後隔了
    一段時間，魏誌成打電話告訴我，跟我說要6臺脫膜機的流
    程，日後魏誌成又告訴我這些設備實際是莿桐鄉農會要的，
    他只是幫莿桐鄉農會詢價，並告訴我等他的通知，可以去莿
    桐鄉農會買標單、投標，後來我買完標單後，親自寫標單及
    準備相關文件，並前往莿桐鄉農會投標。至於我與余俊憲之
    105年10月21日電子郵件，是我透過000000-0000000@umail.
    hinet.net將流程高度圖及流程報價寄給余俊憲，當時係我
    向魏誌成報價後，余俊憲再跟我要蒜頭清洗去膜處理流程設
    備之尺寸等節（他1620號卷二第278-283頁）。於偵訊時證
    述：那時候秋虎公司魏誌成打電話給我說需要一條流程線，
    請我去他的工廠談他要的東西，並請我報價。我到了之後，
    有跟他確定他要的東西，他要的一個是6臺蒜頭脫膜機的流
    程線報價，一個是12臺脫膜機的流程線報價，兩者主要差在
    產量，他要我就這兩種脫膜機數量分別報價。隔天我就發正
    式報價單，包含流程圖給秋虎公司魏誌成，我忘記是用電子
    郵件或是用通訊軟體line，幾天後他打給我說他要6臺的蒜
    頭脫膜機流程，他當時要做的是整個蒜頭加工的流程設備，
    整個過程中最重要的是蒜頭脫膜機組流程，6臺跟12臺的產
    線有一些小差距，但是12臺的產能會是6臺的一倍，價格上
    也有多一半以上的價格。我報價給魏誌成之後，他明確說要
    6臺的產量，之後他跟我說，他這個報價是幫莿桐鄉農會詢
    問的等情（他1620號卷二第316頁）。於原審證稱：我一開
    始接到魏誌成的電話，他請我過去談整套機器，談完後我跟
    他報價，過幾天他才跟我說這套機器是莿桐鄉農會要的，所
    以後來莿桐鄉農會跟我要價格時，我就直接將價錢、規格照
    樣傳過去給農會。當初莿桐鄉農會跟我連繫後，我就把規格
    交出去等語（原審卷四第217-218頁）。
　⒎由亨立公司陳緯詳的證詞，可知陳緯詳經由魏誌成告知，知
    悉魏誌成協助莿桐鄉農會代為詢問規格、價格，陳緯詳即將
    流程高度圖及流程報價寄給被告余俊憲。參酌卷內陳緯詳與
    被告余俊憲間之電子郵件，陳緯詳於105年10月21日16時49
    分許，曾以電子郵件000000-0000000@umail.hinet.net，寄
    信給A0000000@gmail.com，寫到：「您好，新流程圖及報價
    單已隨郵件寄出，請查看附件」等語，附件則有「秋虎－流
    程高度圖」、「流程報價」2個檔案。爾後於105年11月1日1
    0時22分許、14時57分許，陳緯詳又分別傳送「自動流程範
    例」、「側視高度圖－秋虎」給被告余俊憲，此有被告余俊
    憲與陳緯詳往來之電子郵件可參（附件1卷第351至365頁、
    他1620號卷二第297至301頁、第307至309頁。電子卷證第42
    8頁），核與陳緯詳上開證述內容相符，足認被告余俊憲固
    有針對蒜頭脫膜機，請求陳緯詳於105年10月21日、11月1日
    提供相關流程高度圖、流程報價、自動流程範例、側視高度
    圖等資料，然此過程中，均未見陳緯詳有直接代擬招標文件
    之情形。
  ⒏據此，被告余俊憲確實有向賴堃玉、鄭錦賜及陳緯詳請求提
    供本件機械設備之規格、功能及價格等資料，惟依照上開證
    人之證詞，以及雙方之電子郵件，均未見由廠商代擬招標文
    件之情形，被告余俊憲並無將招標文件最後的確定版本洩漏
    給廠商之犯行。　
  ㈢被告余俊憲後來所撰寫之招標文件內容，與適用政府採購法
    、祐麟公司得標的採購案中，祐麟公司提供之資料仍存有不
    同之處：
    觀諸莿桐鄉農會前揭「新設蒜頭真空輻射加熱乾燥機組&平
    行式蒜頭切片機工程」工程規範書，與祐麟公司於105年10
    月26日提供與被告余俊憲之採購規格（滾桶500型）（附件
    卷1第372頁），其中針對「功能需求」之部分，莿桐鄉農會
    之工程規範書新增有第8項「採用真空負壓乾燥技術，乾燥
    過程無環境汙染並可保持蒜片成品之原色」、第9項「使用
    電熱乾燥免汽燃油乾燥，保持潔淨操作環境」。而針對「交
    機驗收」之部分，莿桐鄉農會之工程規範書則增列有第4項
    「交機時需實測驗收，以符合本次採購產品加工需求」及第
    5項有關於測試條件與標準（詳見本院卷二第103、104頁本
    院製作的祐麟公司電子郵件與招標文件比對表），可見被告
    余俊憲撰寫招標文件時，並非全盤抄錄祐麟公司所提出之資
    料，而是有加以調整或新增內容。因此，被告余俊憲辯稱：
    我制定招標公告的時候，針對規格跟價格的部份，我是請廠
    商提供資料讓我做參考，我主要是參考，並於參考後，再做
    增減等節（原審卷四第41頁），並非完全無據。
  ㈣被告余俊憲、張鈺萱並未洩漏底價給廠商知悉：
  ⒈關於莿桐鄉農會招標案件底價之核定，經核施吉慶（莿桐鄉
    農會理事）於原審證述：總幹事或是我們內部，都有交代關
    於招標的內部文件內容，均不能公開或跟別人講。而關於招
    標案底標只有總幹事、理事長、常務監事知道，一般的理事
    也不會知道等語（原審卷二第521-523頁），核與被告張鈺
    萱供稱：招標文件不需要經過理事會，而底價的部分，只有
    理事長、常務監事、總幹事知道。然後在開標的時候，主辦
    人才會知道，因為那個關於底價信封是封起來的，開標的時
    候，因為要知道底價為何，那時主辦人才會開封，也才會知
    道等節（原審卷一第317頁、原審卷二第534-535頁）。被告
    余俊憲自陳：底價的部份是由農會的常務監事、理事長、總
    幹事他們共同決定的，關於本案3件採購案的底價，我是在
    開標的時候才知道，因為我們在要開價格標的時候，總幹事
    他們當場會將信封交給主辦人員，那時我打開信封才會知道
    底價等語相符（原審卷四第45、54-55頁），可認莿桐鄉農
    會對於招標案之底價核定，係由理事長、常務監事、總幹事
    共同決定，僅有此3人知道底價金額，其餘理事、主辦人員
    等均無從事先知悉，須待開標時，始得知悉，因此被告余俊
    憲於開標前，實無機會知悉本件所有標案之底價，更無從將
    底價洩漏與廠商知曉。
　⒉此外，鄭錦賜（世鑫公司負責人）於原審也證稱：本案我在
    投標之前，並不知道這個標案的工程底標，而我投標的金額
    ，是我依照一般正常的方式去決定的價格。余俊憲並沒有向
    我透露本件工程的底價等語（原審卷四第194-195頁）。
　　陳緯詳（亨立公司負責人）於原審證稱：在我投標前，並不
    知道這件工程的工程底價等語（原審卷四第216-217頁）。
    可見廠商在開標前，均不知悉莿桐鄉農會實際之底價為何，
    益徵被告余俊憲、張鈺萱並未事先將底價洩漏給廠商知悉。
　㈤被告余俊憲於105年10月25日將報價單回傳給亨立公司陳緯詳
    之部分，該次報價單應非最後定稿的報價，且無從認定被告
    余俊憲有洩漏秘密之主觀犯意：
  ⒈被告余俊憲與亨立公司陳緯詳自105年10月21日到105年11月2
    5日有多封電子信箱往來，有本院製作的電子信箱往來內容
    一覽表在卷可參（本院卷二第100-1頁）。其中被告余俊憲
    於105年10月25日16時19分許，有以電子郵件00000000@gmai
    l.com，郵寄給陳緯詳所使用之000000-0000000@umail.hine
    t.net，內容寫到：「陳先生，您好：麻煩協助確認一下資
    料，謝謝!」，附件則為「報價單」乙節，業經被告余俊憲
    自陳在案（偵893號卷二第279頁、原審卷四第67頁、原審卷
    五第269頁），核與陳緯詳於警詢時證稱：余俊憲於105年10
    月25日，有透過電子郵件，以附件方式寄報價單給我，這份
    報價單是余俊憲整合我之前給他的報價單、材質、馬達及尺
    寸等規格資料，請我再次確認有無錯誤等語相符（他1620號
    卷二第283頁），並有被告余俊憲與陳緯詳往來之電子郵件
    可參（附件1卷第353、357-358頁），此部分之事實，堪以
    認定。
  ⒉然查，陳緯詳於105年10月21日16時49分許，所郵寄給被告余
    俊憲之「秋虎－流程高度圖」、「流程報價」之2個檔案，其
    中亨立公司報價單上之品名僅有12項（附件1卷第355-356頁
    、中區調查組證據資料卷一第149-151頁），惟被告余俊憲
    於105年10月25日傳送給陳緯詳之報價單，其上之品名計有1
    7項（附件1卷第197-199頁、中區調查組證據資料卷三第389
    -391頁）。另觀之陳緯詳後續於105年11月1日10時22分、14
    時57分許，又有以電子郵件之方式，分別傳送「自動流程範
    例」、「側視高度圖－秋虎」給被告余俊憲，此有被告余俊
    憲與陳緯詳往來之電子郵件在卷可證（附件1卷第362-364頁
    ），可知被告余俊憲於105年10月25日傳送報價單與陳緯詳
    確認後，仍陸續請陳緯詳提供該等機器設備之相關資料，顯
    見被告余俊憲有持續蒐集該標案之新資料，足以推知被告余
    俊憲手邊之資料，於105年10月25日時，尚未齊全，似不足
    以據已完成招標文件之初稿或定稿，仍需請陳緯詳提供更多
    資料。準此，被告余俊憲於105年10月25日所傳送給陳緯詳
    之報價單，因當時被告余俊憲尚未取得完整之資料，日後仍
    有就招標文件修改、增減之可能，其於105年10月25日郵寄
    給陳緯詳確認之報價單內容，尚非招標文件之初稿或定稿，
    已難認其具有相當程度之秘密性。　　
  ⒊再者，被告余俊憲陳稱：我有將我製作好的報價單，回傳給
    亨立公司，因為該標案項目比較多，我怕有所遺漏，才請亨
    立公司幫我確認，至於祐麟跟世鑫公司的部分，因為他們的
    標案品項比較少。另外，張鈺萱也沒有指示我要回傳給亨立
    公司看，是我自己怕做錯，所以我才自己傳給亨立公司確認
    等語（偵893號卷二第279頁、原審卷四第67頁、原審卷五第
    269頁），足見被告余俊憲於105年10月25日將報價單傳送給
    陳緯詳，是本於請陳緯詳協助確認品項內容有無缺漏之動機
    ，其主觀上並非為洩漏招標文件內容給陳緯詳知悉。又倘若
    被告余俊憲確實有洩漏招標文件給亨立公司，以讓亨立公司
    順利得標之犯意，則被告余俊憲後續於105年11月1日請陳緯
    詳提供新資料，供其比對完畢後，理應於105年11月1日後，
    再次回傳相關之報價單供陳緯詳確認，以明示、暗示陳緯詳
    此為招標文件之初稿，甚至是定稿，以確保亨立公司得以預
    先籌備投標事宜，進而順利得標，然卷內並無相關資料顯示
    被告余俊憲在105年10月25日回傳報價單供陳緯詳確認後，
    其於公開招標前，另有傳送任何資料給陳緯詳之情況。此外
    ，假設被告余俊憲有意讓曾事先聯繫之亨立、祐麟、世鑫公
    司得標，以落實其事先整體之佈局，其理應將草擬之報價單
    均回傳給3家公司，而非僅有回傳給亨立公司，如此始能確
    保上開3家公司於事前均能明確知悉招標內容，以使本件3個
    標案均能由原本屬意之廠商得標，避免發生由其他廠商得標
    之情形，破壞被告余俊憲事前全盤之規劃等節，然而被告余
    俊憲僅有回傳給亨立公司確認，並未回傳給其餘2家廠商（
    本院卷二第100-1頁被告余俊憲與廠商電子信箱往來內容一
    覽表參照），因此，難認被告余俊憲具有洩漏秘密之主觀犯
    意。
  ㈥關於被告張鈺萱之部分，由上述被告余俊憲、廠商鄭錦賜、
    陳緯詳、蔡宜良、廖育羚及賴堃玉之證述，以及上開電子郵
    件往來紀錄，可知廠商均係以電子郵件之方式，將估價單等
    資料提供給被告余俊憲，業經本院認定如前。另參酌世鑫公
    司鄭錦賜於偵訊時證稱：我不認識張鈺萱及魏誌成，本標案
    都是公司業務與余俊憲聯繫（偵893號卷一第178-179頁）；
    亨立公司陳緯詳於警詢時證稱：我在開標前並不認識張鈺萱
    等節（他1620號卷二第284頁）；於原審證稱：本件主要跟
    我對話的是一名男子。我在公開招標之前不認識張鈺萱，第
    一次與被告張鈺萱碰到面，是在開標的時候等情（原審卷四
    第216頁），可知被告余俊憲因是本件招標案之主辦人，故
    其基於承辦人員之地位而與廠商聯繫，又依卷內事證，未見
    廠商有直接以電子郵件與被告張鈺萱聯絡之情形，且被告余
    俊憲於原審亦陳稱：招標文件是我製作的，我是參考廠商所
    提供的報價單去製作招標文件。我在擬定招標文件之前，並
    沒有跟張鈺萱討論內容。而我製作完招標文件完之後，經莿
    桐鄉農會內部呈核後，就進行招標等語（原審卷五第269-27
    0頁），益證被告張鈺萱並未事先指示被告余俊憲關於招標
    文件之撰寫內容，而係交由被告余俊憲自行書寫，且卷內亦
    無事證足認被告張鈺萱有向蔡宜良、陳緯詳、鄭錦賜等人洩
    漏招標文件內容，故難認被告張鈺萱有何洩漏秘密之犯行。
　㈦其次，就法律適用而言，經查：
　⒈刑法第132條第1項之公務員洩漏國防以外之秘密罪，係列於
    公務員瀆職罪章內；該罪所保護之法益為國家法益。因此上
    開條項所稱「中華民國國防以外應秘密之文書、圖畫、消息
    或物品」，其「秘密」應是指國防以外與國家政務或事務具
    有重要利害關係，而由國家所保有不得洩漏之公務秘密而言
    （最高法院104年度第14次刑事庭決議、104年度台非字第21
    6號判決意旨參照）。所謂國防以外之秘密，舉凡內政、外
    交、司法、財政、經濟、交通、監察、考試等國家政務與事
    務上應行保密之一切文書、圖畫、消息或物品，均為本罪之
    行為客體（最高法院100年台上字第6422號判決意旨參照）
    。刑法第132條第1項所謂「應秘密」者，係指文書、圖畫、
    消息或物品等與國家政務或事務上具有利害關係而應保守之
    秘密者而言，自非以有明文規定為唯一標準，查攸關國家之
    政務或事務，均屬應秘密之資料，公務員自有保守秘密之義
    務。惟是否應秘密事項，仍應審酌相關法規及對國家政務或
    事務有無利害關係，綜合判斷之（最高法院101年度台上字
    第2112號判決意旨參照）。
　⒉本案被告張鈺萱、余俊憲從事的採購招標行為，並非公務員
    基於政府高權地位行使公權力的行為，而是農會（私人團體
    ）基於私法人的地位，以私法行為對外從事的採購行為（所
    謂私經濟行為，是指「公法人」從事的私法行為，原審判決
    將本案莿桐鄉農會的採購行為稱為「私經濟行為」，乃有誤
    會），因此被告余俊憲縱使將上開採購案規格、數量、預算
    等屬於招標文件內之消息、草案洩漏給廠商，因該招標消息
    、草案與「國家政務或事物」無關或無利害關係，因此並非
    刑法第132條第1項、第3項所稱之「國防以外之秘密」，茲
    說明如下：
　⑴就被告張鈺萱、余俊憲是否為公務員而言：
　①檢察官起訴書論罪求刑欄已經明白說明：「...被告張鈺萱及
    余俊憲僅係莿桐鄉農會所屬人員，被告魏誌成係有利害關係
    之廠商，顯非刑法第10條第2項第1款所定「身分」公務員，
    而莿桐鄉農會雖受有農糧署之補助而辦理上開採購案件，然
    該等採購案件，應係莿桐鄉農會平常運作事務之一環，顯與
    農糧署公權力範圍無關，故此部分亦非刑法第10條第2項第2
    款之受託行使公權力之公務員類型，因渠等既均非公務員之
    身分，自難逕對渠等以貪污治罪條例之罪論處」（起訴書第
    18頁參照），檢察官認為被告張鈺萱、余俊憲本案採購行為
    ，並非公務員基於公權力地位從事國家政務，其立場可資贊
    同，本院再補充理由如下。
　②農會是以保障農民權益，提高農民知識技能，促進農業現代
    化，增加生產收益，改善農民生活，發展農村經濟為宗旨之
    「法人」，農會法第1 條、第2 條分別定有明文。又農會係
    由農民自行組織之團體，屬私法人，並非公務機關，其職員
    不能認係刑法第10條第2 項之公務員，有前最高法院43年台
    非字第55號判例意旨、86年度台上字第3100號判決意旨可資
    參照。因此被告張鈺萱（雲林莿桐鄉農會總幹事）、被告余
    俊賢（該農會專員），均不屬刑法第10條第2 項第1 款前段
    之「身分公務員」。
　③其次，刑法第10條第2項第1款後段所謂授權公務員，係指非
    服務於國家或地方自治團體所屬機關，因具有其他依法令從
    事於公共事務而具有法定職務權限者，此類人員依法令負有
    一定公共事務之處理權限，自應以涉及有關公權力行使之事
    為限，始能令其負有特別服務義務。本案採購計畫係莿桐鄉
    農會為了改善鄉內蒜頭產銷失調情形，想要購買機器進行蒜
    頭加工，而向農委會提出申請，由農委會審核計畫內容後，
    核定是否補助及補助款項若干，可見被告張鈺萱、余俊憲是
    本於莿桐鄉農會之業務需要，向農委會提出「經費補助」申
    請後，再進行系爭採購發包程序，其等所為並非基於任何法
    令或法定職務權限，代表國家行使公權力，自與前開授權公
    務員之要件並不相符。至刑法第10條第2 項修正公務員定義
    時，立法義旨雖謂：「公營事業之員工，如依『政府採購法』
    之規定承辦、監辦採購之行為，其採購內容，縱僅涉及
    私權或私經濟行為之事項，惟因公權力介入甚深，仍宜解為
    有關公權力之公共事務」，並於立法理由說明：「依『政府
    採購法』規定之各公立學校、公營事業之承辦、監辦採購等
    人員，均屬刑法第10條第2 項第1 款後段之其他依法令從事
    於公共事務，而具有法定職務權限之人員」。依上開文義之
    反面解釋，倘非依政府採購法規定之「各公立學校、公營事
    業」之承辦、監辦採購人員，即非屬「授權公務員」。查農
    會係由農民自行組織之團體，屬私法人，並非公務機關、公
    立學校或公營事業，已如前述，則自難僅憑系爭工程需適用
    政府採購法，即認相關人等均係公務員。
　④另刑法第10條第2 項第2 款規定：受國家或地方自治團體所
    屬機關依法委託，從事與委託機關權限有關之公共事務者，
    也屬於公務員（即委託公務員），立法者認為其構成公務員
    的理由為：因受託人得於其受任範圍內行使委託機關公務上
    之公權力，故其承辦人員應屬刑法上公務員。然所謂「委託
    公務員」，須經過一定行政委託程序，此由行政程序法第16
    條規定：「行政機關得依法將其權限之一部分，委託民間團
    體或個人辦理。前項情形，應將委託事項及法規依據公告之
    ，並刊登政府公報或新聞紙」即明。本案觀諸上開採購緣由
    、採購過程，農糧署僅是單純補助莿桐鄉農會進行採購而已
    ，並沒有將自身的任何公權力委託給莿桐鄉農會，被告張鈺
    萱、余俊憲就本案而言自亦非受委託行使公權力的公務員。
　⑵就是否為國防以外的公務秘密而言：
　①檢察官上訴意旨雖主張：政府採購法第34條第1項明定：「機
    關辦理採購，其招標文件於公告前應予保密。但須公開說明
    或藉以公開徵求廠商提供參考資料者，不在此限」。所謂「
    招標文件」自應包括尚未確定前之各種「草案內容」，以免
    有心人士從中得知各種特殊條件限制之梗概及方向，而能提
    前準備，甚至循各種管道試圖影響日後該招標文件內容之確
    定，致妨害採購制度之公平原則（最高法院101年度台上字
    第3895號判決意旨參照）。採購案之「預算金額」、「採購
    品項」、「履約期限」等，若於招標程序開始前，即洩漏予
    特定人士（廠商）知曉，該特定人士即可以優於其他廠商之
    作業時間及條件參與競標，當屬「足以造成不公平競爭之相
    關資料」無疑，故機關辦理採購，對於招標文件所列「預算
    金額」、「採購品項」、「履約期限」等，對於機關經手採
    購案之人員而言，既係政府採購法所言應予保密之招標文件
    內容，又係不得洩漏之「其他足以造成不公平競爭之相關資
    料」，依政府採購法第34條第1項規定，衡其性質，於公告
    前當屬中華民國國防以外應秘密之消息（臺灣臺中地方法院
    101年訴字第1887號判決亦同此旨）云云。
　②本院查，政府採購法第3條規定：「政府機關、公立學校、公
    營事業（以下簡稱機關）辦理採購，依本法之規定；本法未
    規定者，適用其他法律之規定」。政府採購法第4條第1項規
    定：「法人或團體接受機關補助辦理採購，其補助金額占採
    購金額半數以上，且補助金額在公告金額以上者，適用本法
    之規定，並應受該機關之監督」。本案3件採購案，僅有祐
    麟公司得標的「蒜頭乾燥機組及切片機工程」適用政府採購
    法，另亨立公司得標的「蒜頭清洗去膜機組工程」、世鑫公
    司得標的「新設蒜頭磨粉機組及蒜粉包裝機組工程」並不適
    用政府採購法，業據：①行政院公共工程委員函覆原審稱：
    「雲林縣莿桐鄉農會非政府採購法第3條所稱『機關』，僅於
    政府採購法第4條或第5條規定之情形，該會辦理採購方適用
    政府採購法」、「新設蒜頭真空輻射加熱乾燥機組及平行式
    蒜頭切片機工程」（下稱A案）：...本案農糧署補助285萬
    元，莿桐鄉農會自籌275萬元。因補助金額占採購金額半數
    以上，且補助金額在公告金額（新臺幣100萬元）以上者，
    爰依當時政府採購法第4條規定，A案適用採購法。「新設蒜
    頭清洗去膜機組」（下稱B案）及「新設蒜頭磨粉機組及蒜
    粉包裝機組工程」（下稱C案）：...B案農糧署補助119萬6,
    500元，莿桐鄉農會自籌300萬5,000元；C案農糧署補助41萬
    5,000元，莿桐鄉農會自籌41萬5,000元。爰此，B案農糧署
    補助金額未占採購金額半數以上，C案農糧署補助金額未達
    公告金額，皆非屬採購法第4條規定「其補助金額占採購金
    額半數以上、且補助金額在公告金額以上者」之情形，爰不
    適用採購法，有該會109年1月21日工程企字第000000000號
    函在卷可參（原審卷二第299頁，電子卷證第3258頁以下）
    。②行政院農業委員會也函復原審稱：「依行政院農業委員
    會補助之法人或團體辦理採購作業注意事項第2點規定，受
    本會補助之法人或團體，動支補助經費辦理採購時，其『補
    助金額占採購半數，且在公告金額以上者』，除依本注意事
    項規定外並依政府採購法暨相關子法規定辦理。本案雲林縣
    莿桐鄉農會3件標案，是否依採購注意事項第5點規定，適用
    政府採購法，本會意見同工程會意見」、「二、有關本案是
    否適用政府採講法一節，『新設蒜頭真空輻射加熱乾燥機組
    及平行式蒜頭切片機』工程採購案，因補助金額占採購金額
    半數以上，且補助金額在公告金額以上，依據當時政府採購
    法規定，適用該法第4條。至『新設蒜清洗去膜機組』採購案
    ，因本署補助金額未達採購金額半數以上，不適用該法。另
    『新設蒜頭磨粉機組及蒜粉包裝機組工程』採購案，因補助金
    額未達公告金額，亦不適用該法」等語，有行政院農業委員
    會109年3月13日農授糧字第0000000000號函（原審卷三第29
    5至296頁）、109年5月22日農授糧字第0000000000號函附卷
    可證（原審卷四第179至180頁）。
　③農會係由農民自行組織之團體，屬私法人，並非公務機關、
    公立學校或公營事業，且本案採購案件，是農會立於私法主
    體地位，以私法行為之方式獲致推行農會事務所需的物資，
    經決標而與廠商訂立之私法契約，自難僅憑本案祐麟公司得
    標的「蒜頭乾燥機組及切片機工程」採購案需適用政府採購
    法，即認被告張鈺萱、余俊憲是基於公務員的身分，行使國
    家公權力進行採購行為，已如上述。
　　再者，本案採購案僅有祐麟公司得標的「蒜頭乾燥機組及切
    片機工程」適用政府採購法，其之所以適用是因政府採購法
    第4 條第1項規定：「法人或團體接受機關補助辦理採購，
    其補助金額占採購金額半數以上，且補助金額在公告金額以
    上者，適用本法之規定，並應受該機關之監督」，然此與政
    府採購法第3 條規定：「政府機關、公立學校、公營事業辦
    理採購，依本法之規定…」乃屬二事，並非法人或團體因接
    受政府機關補助，已應適用政府採購法之規定辦理採購，該
    法人或團體辦理採購人員即必然屬於刑法第10條第2項第1 
    款後段之授權公務員（最高法院98年度台上字第3898號判決
    意旨參照），自也難進而推論本次採購事項乃與國家政務或
    事務有利害關係。因為政府採購法第4條第1項所謂的「補助
    」，是機關為促進特定公益目的，對私人為有財產價值的給
    與，以誘導或促成私人從事有助於實現特定社會、經濟或文
    化政策目標之行為，「補助」為國家單方的給付，一般而言
    會對受補助者附有確保補助目的達成之條件或負擔，但受補
    助者對國家不負市場上等價的對待給付義務，換言之，私法
    人或團體雖然接受機關補助，但其仍是為自己之利益而採行
    符合補助目的之採購行為，本案農糧署補助雲林莿桐鄉農會
    購買「蒜頭乾燥機組及切片機工程」機器的目的，本即農會
    本於農會法第1條規定：「促進農業現代化，增加生產收益
    ，改善農民生活，發展農村經濟」進行的固有任務範疇，並
    非來自補助機關的託付，農糧署的補助，雖帶有公益目的與
    拘束，但仍屬協助農會履行農會依農會法第1條規定本即肩
    負的私任務而已（雖然該任務具有公益性質），而非受託為
    農糧署執行行政任務，因此並不涉及公權力的行使（參見陳
    錫平著：「受機關補助辦理採購之人民團體因適用政府採購
    法而為受託行使公權力之團體？」，刊登於裁判時報2022年
    1月第115期），至於莿桐鄉農會此項採購案依照政府採購法
    第4條第1項適用政府採購法，僅是因為請領過半數補助，因
    此需要接受補助機關監督，以杜流弊而已（該條立法理由參
    照），並不影響農會採購案本身是私法人從事的私法行為，
    而與國家政務或事務沒有利害關係的本質。
　　因此，就法律面而言，本案莿桐鄉農會雖向農糧署申請補助
    而辦理本件採購案，然本案採購案仍屬莿桐鄉農會本於私人
    地位對外進行的採購案件，尚與公權力之行使無涉，該等招
    標文件內容難認是屬國防以外與國家政務或事務具有重要利
    害關係，而由國家所保有不得洩漏之公務秘密，故與刑法第
    132條第3項之要件未合，自難認被告張鈺萱、余俊憲成立刑
    法第132條第3項之洩漏國防以外秘密罪。
　④檢察官上訴主張：被告余俊憲於開標之前將本案三件採購案
    的採購規格、數量、預算等招標文件的訊息、草案洩漏給廠
    商知悉，該投標文件依照政府採購法第34條第1項前段規定
    ，乃屬刑法第132條第1項、第3項所稱的「國防以外之秘密
    」等語，並不可採。至於檢察官上訴意旨所援引的上開最高
    法院101年度台上字第3895號判決、臺灣臺中地方法院101年
    訴字第1887號判決，其案例背景事實均是公務員依法令從事
    國家政務過程中所為的洩密行為，有該兩案的判決書在卷可
    參（本院卷第141頁以下），核與本案事實不同，尚難比附
    援引，併此敘明。
　㈧另就原審提及被告張鈺萱、余俊憲是否構成刑法第317條：「
    依法令或契約有守因業務知悉或持有工商秘密之義務，而無
    故洩漏之」的洩漏工商秘密罪乙節，經查：
　⒈智慧財產及商業法院組織法第3條第2款前段規定：因刑法第3
    17條之罪，不服地方法院依通常、簡式審判或協商程序所為
    之第一審裁判而上訴或抗告之刑事案件，由智慧財產法院管
    轄。本案原審判決雖然提及被告張鈺萱、余俊憲不構成刑法
    第317條洩漏工商秘密罪，然檢察官仍是起訴被告張鈺萱、
    余俊憲構成刑法第132條第3項洩漏國防以外秘密罪，本院審
    理對象仍是被告張鈺萱、余俊憲是否構成刑法第132條第3項
    洩漏國防以外秘密罪。除非被告張鈺萱、余俊憲明顯涉犯刑
    法第317條洩漏工商秘密罪，法院確實有依職權變更起訴法
    條的適用，方有移送智慧財產法院審理的必要，合先敘明。
　⒉刑法第317條洩漏工商秘密罪所指的「工商秘密」，是指工業
    或商業上之發明或經營計畫具有不公開之性質者，舉凡工業
    上之製造秘密、專利品之製造方法、商業之營運計畫、企業
    之資產負債情況及客戶名錄等均屬之（最高法院109年度台
    上字第2709號判決意旨參照）。本案檢察官起訴書認為被告
    張鈺萱、余俊憲將著手辦理蒜頭乾燥機組及切片機工程等3
    件採購案之消息，告知祐麟公司蔡宜良、亨立公司陳緯詳，
    及其自行覓得之世鑫公司鄭錦賜，並將該3件採購案之規格
    、數量、預算等招標文件內容洩漏給廠商等語，經核該「採
    購消息、採購規格、數量、預算」等招標文件的消息、草案
    ，均非屬刑法第317條洩漏工商秘密罪所指的「工商秘密」
    ，被告張鈺萱、余俊憲應不構成刑法第317條洩漏工商秘密
    罪，併此敘明。
四、關於被告張鈺萱、余俊憲、魏誌成涉犯背信罪嫌之部分：
  ㈠刑法第342條第1項背信罪之構成要件，是規定「為他人處事
    務，意圖為自己或第三人不法之利益，或損害本人之利益，
    而為違背其任務之行為，致生損害於本人之財產或其他利益
    者」。
  ㈡莿桐鄉農會申請本件補助計畫，係經過農糧署各科室承辦人
    員、主管審核通過，而其審核之要件中，並不需要事先審查
    莿桐鄉農會有無取得工廠登記證。又莿桐鄉農會於申請計畫
    書中，早已考量饒平為緊鄰蒜頭之主要產區，為便利後續之
    加工作業，故規劃本案機械設備將安裝於饒平倉庫。然因饒
    平倉庫原承租人未按時搬遷，致使本案機械設備未能即時放
    置於饒平倉庫，故而被告張鈺萱指示莿桐鄉農會同仁協助尋
    找適合之廠房。後續雖有覓得登記於被告魏誌成之妻陳美玲
    名下之農產品加工室，惟於理事會開會時，因理事李振澤表
    達反對之意，被告張鈺萱即放棄此議案之討論及表決，並指
    示其餘同仁繼續尋找合適之廠房。此外，農糧署針對撥款之
    審核，僅需莿桐鄉農會出具發票及契約書，並不包含驗收證
    明。故而認定被告張鈺萱、余俊憲、魏誌成未有預謀將本件
    機械設備，安裝於被告魏誌成或秋虎公司所掌管之廠房，且
    請領補助款項時，亦係依照農糧署提出之要求，出具發票及
    契約書，且均如實將驗收情形提供給農糧署承辦人員，並無
    刻意造假等節，業經本院認定如前，從而難認被告張鈺萱、
    余俊憲、魏誌成有何明知莿桐鄉農會未領有工廠登記證，縱
    使購置蒜頭處理設備亦無法安裝生產蒜粉販賣，然為使秋虎
    公司順利無償取得蒜頭處理設備，或是明知各購置之蒜頭處
    理設備應依照採購契約，安裝於莿桐鄉農會饒平倉庫並須完
    成試車、運作，竟指示被告余俊憲通知供貨廠商勿安裝蒜頭
    處理設備，且明知蒜頭處理設備未完成驗收前不得請領農糧
    署補助款，卻刻意未提供驗收紀錄等犯行，因此難認被告張
    鈺萱、余俊憲、魏誌成有意圖為魏誌成或秋虎公司之不法利
    益，或為損及莿桐鄉農會利益之背信罪之主觀犯意及客觀犯
    行。
  ㈢被告魏誌成僅係協助莿桐鄉農會代為向廠商詢價，並非受莿
    桐鄉農會委任辦理事務之人：
  ⒈陳緯詳（亨立公司負責人）於警詢時證稱：我於某日接到秋
    虎公司魏誌成的電話，魏誌成跟我說他需要蒜頭脫膜機，請
    我到秋虎公司接洽及報價，經過數日後，我就到雲林縣莿桐
    鄉秋虎公司找魏誌成，當時魏誌成就告訴我，他需要一套蒜
    頭加工處理流程的機器設備，從蒜頭撥瓣、清理篩選、脫膜
    的一套流程，請我依照6臺或12臺脫膜機的流程分別報價，
    隔天我就傳真報價單給魏誌成。我報價後隔了一段時間，魏
    誌成打電話告訴我，跟我說要6臺脫膜機的流程，日後魏誌
    成又告訴我這些設備實際是莿桐鄉農會要的，他只是幫莿桐
    鄉農會詢價（他1620號卷二第278-279頁）。於偵訊時證稱
    ：那時候秋虎公司魏誌成打電話給我說需要一條流程線，請
    我去他的工廠談他要的東西，之後確定他要的是6臺與12臺
    的蒜頭脫膜機的流程線報價。隔天我就發正式報價單，包含
    流程圖給秋虎公司魏誌成老闆，隔幾天後他打給我說他要6
    臺的蒜頭脫膜機流程，我報價給魏誌成之後，他明確說要6
    臺的產量，之後他跟我說，他這個報價是幫莿桐鄉農會詢問
    的（他1620號卷二第316頁）。於原審時證稱：我一開始接
    到魏誌成的電話，他請我過去談「清洗去膜機組」整套機器
    ，談完後我跟他報價，過幾天他才跟我說這套機器是莿桐鄉
    農會要的，所以後來農會跟我要價格時，我就直接全套照樣
    傳過去等語（原審卷四第217-218頁）。
　⒉另外，蔡宜良（祐麟公司負責人）於警詢時證稱：我們公司
    在103年及104年7月份有辦理乾燥機觀摩展，對外展示乾燥
    機在雜糧、蔬果等各方面運用，當時農委會主委都有來，這
    是農糧署主辦，農糧署有發函各農會及業者邀請他們來參觀
    。後來秋虎公司有來參觀，之後先拿黑蒜頭與蒜頭找我們測
    試，測試結果秋虎公司很滿意，後來莿桐鄉農會就拿樣品來
    跟我們接洽作測試，接著莿桐鄉農會告知我們表示想買機器
    ，我就請我們公司顧問即蔡進旺及業務賴堃玉跟莿桐鄉農會
    接洽業務方面的聯絡（他1620號卷二第98-99頁）；於原審
    證述：關於105年8月25日業務日報寫到「堃玉至秋虎，魏總
    、莿桐鄉農會與BOSS會合，魏總希望乾燥機設備85折一台，
    BOSS回應250萬元9折」，魏誌成雖然沒有要買，但是我回應
    250萬元9折，當初可能秋虎公司是幫莿桐鄉農會詢價等語（
    原審卷三第452-453頁）。
　⒊又如前述，賴堃玉（祐麟公司業務）於警詢時證述：秋虎公
    司的魏誌成與祐麟公司蔡進旺顧問接洽，是在104年10月底
    虎尾農機展。魏誌成一開始只說他想要了解祐麟公司的乾燥
    機，我就向他介紹乾燥機並報價170到180萬元的V300型的乾
    燥機，後來我們和魏誌成又開始有聯繫，魏誌成主動提供蒜
    頭約20、30公斤，給我們祐麟公司進行乾燥機測試，我記得
    測試2、3次，測試之乾燥蒜頭成品是由老闆蔡宜良拿去給莿
    桐鄉農會總幹事張鈺萱及魏誌成看，因為他們對祐麟公司測
    試蒜頭烘培乾燥的成品大致滿意，所以我們祐麟公司就在10
    5年6、7月時，在張鈺萱來我公司看設備時，蔡宜良就針對V
    300型提供報價，價格約170萬左右等語（他1620號卷二第15
    9頁）。
　⒋共同被告余俊憲於原審證稱：當初因為我外行，所以張鈺萱
    請我去請教魏誌成，魏誌成有幫我們做訪價，還有提供參考
    資料。我在擬定招標文件前，並沒有跟魏誌成商討內容（原
    審卷四第41-42頁、原審卷五第270頁），共同被告張鈺萱於
    原審證稱：我當初有請魏誌成協助尋找蒜頭乾燥機械相關的
    機組，因為他比較專業，而我自己不了解這些機械設備。而
    且一般如果是民間的企業去詢價，會比農會自己去詢價便宜
    。於整個參與過程中，在去確定型號時，我從來沒有聽過魏
    誌成說到代工的事情，我們也沒有跟魏誌成討論過代工，因
    為我們莿桐鄉農會就是要自己做，只是請他在我們不懂的時
    候，看他可不可以協助等節（原審卷三第60-62頁）。
　⒌綜上，足認被告張鈺萱、余俊憲對於本件採購的機械設備因
    無專業知識，所以先向被告魏誌成請教，並請被告魏誌成協
    助提供專業採買資訊，而被告魏誌成因而也先與祐麟公司、
    亨立公司等廠商接洽，並且以自身名義詢問機器價格，然被
    告魏誌成後續均有告知廠商，實際欲購買者為莿桐鄉農會，
    且之後被告余俊憲在撰寫招標文件時，即由被告余俊憲自行
    與廠商接洽、聯繫，並未與被告魏誌成討論。因此，被告魏
    誌成辯稱：因為張鈺萱對機械都一概不通，我試圖解釋，她
    也聽不懂，後來我問一問，我都直接跟余俊憲聯絡，一開始
    是我跟廠商諮詢之後，我才把資料給余俊憲。我跟廠商有談
    價格，因為他們知道我對這個內行，所以他們開出來的價格
    就會比較低等語（原審卷四第72-73、77-78頁），尚非無據
    。依此，更可證明被告魏誌成僅係基於協助莿桐鄉農會之地
    位，幫忙推薦廠商以及詢問價格，並非受託籌畫蒜頭處理設
    備購置事宜之角色，更無從認定祐麟公司、亨立公司等公司
    為被告魏誌成所屬意之得標廠商等情。
　㈣另起訴書主張：...前開三件採購案招標文件內之規格係各該
    公司機器設備之規格，且祐麟公司之「具透光版之真空烘焙
    機」及亨立公司之「蒜頭脫膜機」具有專利權，其他公司並
    無法取得，莿桐鄉農會的招標規範上亦未註明「或同等品」
    字樣，復因前開採購案預算金額不公開，除上開公司外，其
    他公司無從得知預算金額，被告張鈺萱、余俊憲遂 以此方
    式達到不當限制競爭之結果，順利護航秋虎公司魏誌成所屬
    意的蒜頭處理設備商即祐麟公司、亨立公司、世鑫公司得標
    等語（起訴書第4頁以下）。經查：
　⒈鄭錦賜（世鑫公司負責人）於警詢時證陳：世鑫公司有生產
    蒜頭磨粉機，沒有生產蒜粉包裝機，但有需求時會向同業訂
    製。世鑫公司生產的蒜頭磨粉機有基本的款式價格，再以客
    人的選配，增加價格。至於蒜粉包裝機，因為世鑫公司是向
    同業叫貨，所以價格差異不大（偵893號卷一第164-165頁）
    ；於原審證稱：新設蒜頭磨粉機組及蒜頭包裝機組工程之工
    程規範書（附件一卷第421-422頁）中的「不鏽鋼多功能粉
    碎機」，如果是比較精密型，可能有二家可以做。此外，我
    們公司跟維德公司、博鉉公司，有互相調設備買賣。所以他
    們也可以提供這個規格，也可以賣等語（原審卷四第199頁
    ）。
　　賴堃玉（祐麟公司業務）於原審也證稱：關於蒜頭真空輻射
    加熱乾燥機這個機器，我們的競爭業者有何人，其實網路上
    查詢就很多了（原審卷三第35頁）。
　　陳緯詳（亨立公司負責人）於偵訊時證稱：我們業界其他人
    有類似的產品，但我們機器做出來的蒜頭最符合經濟效益，
    而國內有九成半的加工廠都是使用我們的蒜頭脫膜機組等語
    （他1620號卷二第317頁）。
　　由上述證詞可知本件招標公告所規定之規格，尚非僅限於亨
    立、祐麟、世鑫公司可以製造生產，而別無其他廠商得以參
    與投標、相互競爭。
  ⒉針對祐麟公司之「具透光板之真空輻射加熱乾燥烘焙機」及
    亨立公司之「蒜（蔥）頭脫膜機」具有專利權，而莿桐鄉農
    會之招標規範雖未註明「或同等品」字樣，但難認有致生損
    害於莿桐鄉農會：
　⑴政府採購法第26條第3項規定：「招標文件不得要求或提及特
    定之商標或商名、專利、設計或型式、特定來源地、生產者
    或供應者。但無法以精確之方式說明招標要求，而已在招標
    文件內註明諸如『或同等品』字樣者，不在此限」。而莿桐鄉
    農會就本案祐麟公司得標的「蒜頭乾燥機組及切片機」採購
    案，亨立公司得標的「蒜頭清洗去膜機組」採購案之招標公
    告，就上開祐麟公司、亨立公司具有專利的機器部分，並未
    註明「或同等品」，雖有該招標公告在卷可參（中部地區調
    查組證據資料卷第92、108頁）。
　⑵關於祐麟公司之「具透光板之真空烘焙機」，蔡宜良於警詢
    時證稱：依據經濟部智慧財產局104年9月10日（104)智專一
    (四）04473字第00000000000號新型專利形式審查核准處分
    書「新型名稱：具透光板之真空輻射加熱乾燥烘培機」，所
    以「透光板」是祐麟公司之專利，透光板是讓紅外線光輻射
    到作物，並讓作物平均受熱（他1620號卷二第105頁）；於
    偵訊時證稱：「具透光板之真空輻射加熱乾燥烘焙機」是祐
    麟公司的新型專利（他1620號卷二第149頁）；於原審證稱
    ：關於祐麟公司105年9月13日、10月26日之報價單，第一點
    關於透光板之部分，是我們的專利等節（原審卷三第463頁
    ）。又佐以經濟部智慧財產局104年9月10日（104）智專一
    （四）04473字第00000000000號新型專利形式審查核准處分
    書，其記載：一、申請案號數：000000000。二、新型名稱:
    具透光板之真空輻射加熱乾燥烘焙機。三、申請人：祐麟實
    業有限公司。五、申請日期：104年8月11日。六、主文：本
    案應予專利等節（附件1卷第153至165頁），足認「具透光
    板之真空輻射加熱乾燥烘焙機」確係祐麟公司之專利，雖堪
    認定。
　⑶其次，關於亨立公司之「蒜頭脫膜機」，陳緯詳亦於警詢、
    偵訊及原審一致證稱：亨立公司的蒜頭剝膜機在國內有取得
    專利權（他1620號卷二第279頁、他1620號卷二第317頁、原
    審卷四第204頁），且輔以中華民國專利公報【19】【12】
    ，其分別記載：「日期：80年3月21日。名稱：蒜（蔥）頭
    脫膜機㈠。創作人：陳松源」、「日期：91年1月21日。名稱
    ：蒜（蔥）頭脫膜機之構造改良㈡追加二。創作人：吳秀涼
    」（附件1卷第181至187頁），亦證「蒜（蔥）頭脫膜機」
    確係亨立公司之專利，雖堪認定。
  ⑷惟查，祐麟與亨立公司有前揭專利，且亨立公司之蒜頭脫膜
    機組之市占率更高達九成半，顯見該等公司生產之蒜粉加工
    設備產品，技術較佳、效能較優，即便被告余俊憲所撰寫之
    蒜頭乾燥機組及切片機工程、蒜頭清洗去膜機組之招標文件
    ，並未載明「或同等品」字樣，而可能有限制競爭之情形，
    然而莿桐鄉農會如能取得上開公司功能較其他公司同等產品
    相對更優之產品，是否可認被告張鈺萱、余俊憲漏未在招標
    公告上註明「或同等品」等字樣，即對莿桐鄉農會之財產或
    其他利益產生損害。
　⑸再者，被告張鈺萱是大學碩士，在莿桐鄉農會擔任總幹事之
    前是從事石材買賣工作，被告余俊憲則是大學會計系畢業，
    在莿桐鄉農會工作之前僅有在日月光公司工作，業據被告張
    鈺萱、余俊憲供陳在卷（中區調查組證據資料卷一第6、109
    頁），可見其等均無工程、機械的相關專業，其等對於本件
    相關機械設備非內行，亦經其等陳述在案（原審卷一第368
    頁、原審卷三第60-62頁、原審卷四第41-42頁），並有上開
    被告張鈺萱拜託魏誌成幫莿桐鄉農會向廠商打聽機器規格、
    詢價乙情可資佐證，則被告張鈺萱、余俊憲於原審辯稱：其
    等不知祐麟、亨立公司的上開機器設備有取得上開專利等語
    （原審卷一第317、368頁），客觀上應屬可信。另被告余俊
    憲於本院也陳稱：我們採公開招標，我認為對外所有廠商都
    是可以來投標的，我承辦這個業務之前，沒有受過相關的訓
    練，農會也沒有安排我去上政府採購法的訓練，在這件之前
    我只有辦過一件政府採購法的公開招標案件，我對於蒜粉的
    製作是完全不清楚，才會請教廠商（本院卷二第87、88頁）
    ，被告余俊憲於本院的答辯，則可從被告余俊憲上開與廠商
    往來的電子信箱，被告余俊憲向廠商請教採購的機器名稱、
    採購規則乙節獲得佐證，也可佐證其應不知悉祐麟、亨立公
    司的上開機器設備有取得上開專利。因此，難認被告張鈺萱
    、余俊憲是故意不在招標文件中註明「或同等品」。則被告
    張鈺萱、余俊憲主觀上是否有意致生損害於莿桐鄉農會之主
    觀犯意，亦尚難認定。
  ㈤況且，陳緯詳（亨立公司負責人）於原審證稱：因為莿桐鄉
    農會是要整組的，所以我會有一些優惠，但是他們的標案又
    一直壓價，坦白講，最後簽的那個價格，我們的利潤很少。
    我總共減了3、4次，一直減到莿桐鄉農會說這樣可以結標，
    所以我被砍了蠻多價格的等節（原審卷四第211、215頁）。
    另外，蔡宜良（祐麟公司負責人）於原審亦證稱：我們報價
    單上寫的乾燥機一臺280萬元，是比較優惠的價格，不是行
    情價，基本上我們這樣沒什麼利潤等語（原審卷三第467-46
    8、470頁）。又鄭錦賜（世鑫公司負責人）於原審證述：針
    對不鏽鋼多功能粉碎機，我們公司的行情價應該在60幾萬元
    ，一般議價頂多5%的範圍內，但是也要看客人要求的精密度
    ，而且我們對外有的也不會議價。本案這件標案，我們公司
    以828,000元得標，這個金額還有包含一臺封口機，而封口
    機的行情價是20萬元左右等節（原審卷四第199-202頁）。
    以上足見本案之標案之得標廠商，其等得標金額不僅未超出
    行情價，甚至較一般行情價更加優惠，更難認本件標案由祐
    麟、亨立及世鑫公司分別得標，造成莿桐鄉農會之財產或其
    他利益損害。
  ㈥最後，如前所述，本件標案之底價，係由莿桐鄉農會之總幹
    事、理事長、常務監事共同決定，而被告張鈺萱、余俊憲均
    未在開標前洩漏底價給任一廠商知悉，業經本院說明、認定
    如上，就此部分而言，可見被告張鈺萱、余俊憲客觀上也沒
    有任何違背任務之背信行為。
五、檢察官就被告余俊憲、張鈺萱及魏誌成所犯共同加重詐欺取
    財罪嫌及背信罪嫌之部分，上訴意旨主張：　　
　㈠蔡進旺（祐麟公司業務、顧問）於108年2月21日警詢中證稱
    ：被告魏誌成說秋虎公司是幫莿桐鄉農會做蒜頭烘焙之代工
    ，亦即莿桐鄉農會之蒜頭係由秋虎公司幫忙烘焙乾燥，所以
    當初說到真空烘焙乾燥機之安裝地點就是秋虎公司，被告魏
    誌成跟伊說莿桐鄉農會跟農糧署申請補助，農糧署同意補助
    之後，就會先採購1台300型的乾燥機，因為涉及莿桐鄉農會
    要購買這套設備安裝在秋虎公司，才會請被告張鈺萱至秋虎
    公司，請秋虎公司把蒜頭製成蒜粉，被告魏誌成有跟伊催報
    價單，說農糧署在催要趕快送件，總預算1,300萬是伊當初
    規劃之價格，設置地點是在秋虎公司等語（見偵893號卷二
    第208頁至第212頁），其前揭有關安裝地點為秋虎公司之證
    述，核與附表一編號3祐麟公司業務日報表所載「（105年7
    月11日）魏董說請農會申請1台乾燥機給他使用，張總幹事
    說試機完成後她的報價1台180萬*2=360萬，補助款會購買2
    台YL-V300型2台給魏董使用，張總幹事說有疑問是否會教他
    們的人員操作，Boss回應說沒有問題，魏董也說祐麟公司提
    供的專業服務及團隊成員都可以處理」相符〔他1620號卷二
    第247頁），顯見被告張鈺萱擬向祐麟公司購置之乾燥機，
    原即「預定」安裝於被告魏誌成所經營之秋虎公司，並非莿
    桐鄉農會之饒平倉庫，此即為被告魏誌成何以願協助被告張
    鈺萱、余俊憲為違反前揭洩漏招標文件訊息犯行購置特定機
    器之主要原因。
　㈡復查，被告魏誌成於108年5月7日警詢中供稱：（經檢視祐麟
    公司業務日報影本）我們之前就有跟祐麟公司接觸，因為祐
    麟公司想要推銷他們的機器給我們，但是因為「價格問題」
    我們沒有購買，後來被告張鈺萱在某天跟我講，農糧署的人
    說有一筆補助款，有一個案子裡面分四個項目，其中一項是
    調節蒜頭產量之部分，因為農糧署的人告訴被告張鈺萱其他
    3件都做了，只差莿桐鄉農會這件，所以請被告張鈺萱來處
    理，被告張鈺萱跟我說很緊急請我幫忙，因為被告張鈺萱對
    於機器是外行，就請我找這些機器設備，當時被告張鈺萱有
    跟我說「她不知道機器購買了之後要放哪裡」，我有跟被告
    張鈺萱說「我們秋虎公司的場地可以租妳」等語（見偵893
    號卷二第357頁至第358頁），顯見被告魏誌成前因價格問題
    並未向祐麟公司購買機器，而被告張鈺萱於向農糧署申請補
    助款購置本案蒜頭加工機具之初，已有與被告魏誌成商議是
    否可安放本案蒜頭加工機具於秋虎公司廠房之情。
　㈢再查，被告余俊憲於108年1月14日警詢中亦供承：在世鑫公
    司、祐麟公司、亨利公司於105年12月預備交機時，伊有向
    被告張鈺萱詢問要將機具安裝至何處，被告張钰萱指示先將
    機具放置在饒平辦事處後的倉庫，但先不要安裝，之後在10
    6年3月至4月間，農糧署接獲檢舉莿桐鄉農會之上開機具隨
    意擺放並未安裝使用，來文要提供相關資料時，被告張鈺萱
    又指示伊將相關機具設備搬移到雲林縣○○鄉○○路00號之倉庫
    內，伊遂於106年5月間簽呈自費將機具搬往○○路00號倉庫內
    ，然仍未安裝，只是單純擺放而已，因農糧署於106年6月5
    日有正式來函以稽查設備之名義，調閱相關採購資料，莿桐
    鄉農會才會於106年7月4日檢附照片，並把蒜頭機具移置莿
    桐鄉農會對面即○○路00號之倉庫，擺成「正常生產流程」，
    伊記得被告張鈺萱有跟農糧署的林煥章聯繫過，所以決定將
    蒜頭機具擺放成正常使用的流程作為陳報的資料，之後被告
    張鈺萱於106年7月至8月間有找伊和莿桐鄉農會會務部主任
    林文方在總幹事辦公室討論機具放置於何處比較好，伊提議
    可以安裝在饒平辦事處旁的倉庫，因為當時饒平辦事處旁的
    倉庫「已經清空」，可以擺放並安裝蒜頭加工機具，但被告
    張鈺萱表示饒平辦事處旁的倉庫「另有用處」，又詢問秋虎
    公司之新設廠房已經完成，除將機具擺放在秋虎公司外，有
    無其他更好之提議，伊和林文方都覺得不妥，但被告張鈺萱
    仍指示向秋虎公司租賃廠房放置機具，叫伊去跟被告魏誌成
    談租用廠房相關事宜，被告魏誌成表示農會以向秋虎公司購
    買蒜頭做為抵充租用廠房之租金，也就是說廠房租金1年12
    萬元，秋虎公司會提供相當租金的蒜頭給農會，被告張鈺萱
    則同意被告魏誌成所提出的條件，後來於106年8月份提理事
    會討論，但理事李振澤提出反對意見，該提案就不了了之等
    語（見偵893號卷一第15頁至第16頁、第20頁），對於本案
    蒜頭加工機具於購置後，被告張鈺萱指示被告余俊憲暫勿安
    裝，因而從未於莿桐鄉農會之任何倉庫實際安裝，於購置後
    僅有將購得之蒜頭加工機器擺放拍照應付農糧署政風室調查
    ，及其後被告張鈺萱提案欲直接承租被告魏誌成之廠房放置
    ，惟該議案送交理事討論時，意外遭理事起疑有圖利私人之
    嫌，表態反對，始縮手未完成等情。
　㈣又法務部廉政署中部地區調查組之專員於107年10月下旬前往
    莿桐鄉農會中正路倉庫勘查時，發現本案蒜頭加工機具均未
    安裝，且已有灰塵，應係置放多時，有該日勘查照片4張在
    卷可稽（見他1620號卷一第67頁至第68頁），復於108年1月
    14日執行搜索現場勘查時，仍未發現本案蒜頭加工設備有拆
    封安裝之情，自105年12月至108年1月長達2年期間僅有「持
    續折舊」均未使用，可見被告張鈺萱當初除了「承租秋虎公
    司廠房」此一計畫外，並無規劃任何替代方案可供執行，始
    導致此情，足徵其向農糧署申請補助採購之本案蒜頭加工機
    具，係供被告魏誌成之廠房私人使用。
  ㈤再參諸林文方於108年1月14日警詢時證述：據伊所知饒平3號
    倉庫在105年8月間，就已申請要放置公糧，導致倉庫空間無
    法再安裝本案3組蒜頭機具，但是因為補助計畫中已載明安
    裝地點為農會的饒平倉庫，所以在105年11月間招標時，採
    購標的要送到饒平倉庫3號倉，並安裝測試完畢，但實際上
    因為沒有空間安裝，所以才將機具移裝到莿桐鄉農會對面的
    稻榖倉庫中，剩餘10%價款已支付廠商，至於為何未符驗收
    程序就支付給廠商，要問被告余俊憲才知道等語（他1620號
    卷一第294頁至第295頁）；復於109年2月26日原審中證稱：
    我們最初的計畫是要將本案機械設備放在饒平倉庫，但是因
    為饒平倉庫原先出租給別人，在106年1月到期時，對方一直
    拖延不搬走，後來對方有搬走等語（原審卷三第46至47頁）
    ，倘林文方所述前揭時序屬實，則本案蒜頭加工機具所欲安
    裝之莿桐鄉農會饒平倉庫，係於106年1月始租約到期，而被
    告張鈺萱明知本案蒜頭加工機具購置時，並不可能於未有電
    源及仍有租約之莿桐鄉農會饒平倉庫進行安裝，卻於105年1
    1月招標時，表示將採購之標的送至莿桐鄉農會饒平倉庫，
    此亦凸顯被告張鈺萱向農糧署申請補助款之初，僅有將本案
    蒜頭加工機具直接放置秋虎公司供私人安裝使用之規劃，並
    無其他規劃甚明。
　㈥被告張鈺萱既與被告魏誌成「事先謀議」向農糧署申請補助
    提供本案蒜頭加工機具供不符合補助資格之秋虎公司使用，
    致農糧署陷於錯誤，同意對莿桐鄉農會核定補助，被告張鈺
    萱並為圖利秋虎公司，為不當裁量，決意由莿桐鄉農會提供
    部分配合款項協力購入莿桐鄉農會無法運作之本案蒜頭加工
    機具，再透過被告余政憲設計「內定」秋虎公司屬意廠商之
    有利招標文件，造成秋虎公司屬意之內定廠商得標，且先虛
    偽驗收，應付農糧署政風室之調查，伺機再規劃運往秋虎公
    司之私人廠房安裝使用，其等主觀上應有共同加重詐欺及背
    信之犯意甚明，並已造成農糧署及莿桐鄉農會之財產上損害
    。原審雖謂「本案之標案之得標廠商，其等得標金額不僅未
    超出行情價，甚至較一般行情價更加優惠，更難認本件標案
    由祐麟、亨立及世鑫公司分別得標，將造成莿桐鄉農會之財
    產或其他利益之損害」，似認莿桐鄉農會如以一般價格取得
    本案蒜頭加工機具，即無財產上損害可言。然莿桐鄉農會撥
    款取得本身無法運作之本案蒜頭加工機具，除任由事前規劃
    好有100坪廠房之被告魏誌成承租使用外，只能長期「放任
    折舊」，此一裁量決定，顯有圖利他人之不當瑕疵，更造成
    農會大量資金受損，應認已有財產上之損害甚明。原審此部
    分之見解，實不無再斟酌之必要。
六、檢察官上開上訴理由，仍無法說服法院認定被告張鈺萱、余
    俊憲、魏誌成共同詐欺取財或背信犯行：
　㈠經查：本院綜合農糧署相關承辦人員賴明陽、林煥章、方怡
    丹等證詞，及行政院農業委員會農糧署108年3月4日農糧生
    字第0000000000號回覆莿桐鄉農會的函文，已經說明本案補
    助計畫之申請與審核，莿桐鄉農會無需事先取得工廠登記證
    ，只要最終能夠達成當初申請補助購買本案機器設備，將生
    產過剩的蒜頭製成蒜粉的補助目的即可。其次，本院又綜合
    林文方（莿桐鄉農會會務人員）、施吉慶（莿桐鄉農會理事
    ）、李振澤（莿桐鄉農會理事）、祐麟公司業務賴堃玉、亨
    立公司負責人陳緯詳、被告余俊憲、魏誌成的相關證詞，及
    莿桐鄉農會「蒜粉加工設備採購計畫」細部計畫書、莿桐鄉
    農會105年6月30日第17屆第20次理事會紀錄、106年8月28日
    第18屆第3次理事會會議紀錄、被告余俊憲在106年8月10日
    傳送給被告魏誌成的電子信箱中草擬的廠房租賃合約書（草
    擬租期是106年9月1日起至107年8月31日），及被告魏誌成
    配偶陳美玲的農糧加工室的加工項目並不需要使用本案機器
    設備等證據，已說明：莿桐鄉農會原是規劃將本案機械設備
    安裝在饒平倉庫，並針對本案機器的採購有安排預定的人力
    及教育訓練，莿桐鄉農會於105年12月進行招標採購後，因
    為饒平倉庫原承租人於106年1月到期後拖延沒有搬走，該機
    器暫時放在饒平倉庫後面的公糧倉庫，被告張鈺萱同時指示
    同仁尋找適合的場地，延於106年8月28日才在理事會提議是
    否向被告魏誌成的配偶陳美玲承租農糧加工室安裝本案機器
    設備，因有涉及同業競爭的理事李振澤反對，被告張鈺萱隨
    即撤回提案，並未交付表決，且曉諭同仁繼續尋找廠房等情
    ，可見被告張鈺萱、余俊憲、魏誌成並未意圖為被告魏誌成
    或秋虎公司之不法利益，預謀將機械設備安裝在秋虎公司，
    供秋虎公司無償使用。
　㈡檢察官雖以上開理由提起上訴，然查：
　⒈有關蔡進旺認識被告魏誌成、張鈺萱的過程，蔡進旺於108年
    3月4日偵查中證稱：我是104年10月份公司參加農機展，魏
    誌成有來參觀，事後業務員針對來參觀的客戶一一去拜訪，
    而認識魏誌成，我們去拜訪魏誌成後，他跟我們說莿桐鄉農
    會有需求，我們去秋虎公司拜訪魏誌成三次之後，他就約張
    鈺萱碰一次面，時間也是在104年10月、11月，也是寒暄而
    已（偵893號卷一第475頁），可見蔡進旺僅是推銷公司業務
    緣故，而接連認識被告魏誌成、張鈺萱（張鈺萱部分僅見過
    1次面，僅寒暄而已），則其對於被告魏誌成為何出面幫莿
    桐鄉農會詢價、了解機器規格的原因，應該無法真正了解，
    而被告魏誌成在此雙方剛認識的階段，衡情也無法詳細告知
    蔡進旺其代莿桐鄉出面處理的來龍去脈，被告魏誌成有可能
    自行編織幾個理由（或逾越張鈺萱的委託本意）向蔡進旺敘
    明其詢價的原因，則蔡進旺、賴堃玉基於其等的粗淺、表面
    了解，所為對於本案機器日後用途的推測，尚難逕認與實際
    事實相符，此從蔡進旺於108年2月21日警詢、108年3月4日
    偵查中多次陳明：「魏誌成說莿桐鄉農會要找他做代工，購
    買的機器是要安裝在秋虎公司內」（中區調查組證據資料卷
    一第351頁）、「我只有見過張鈺萱一次面，也是寒暄而已
    」、「附表一業務日報編號1記載總幹事說秋虎為農會之蒜
    頭烘培、乾燥之代工廠，這不是張鈺萱講的，是秋虎魏誌成
    講的，張鈺萱只是寒暄而已，沒有講到什麼話，應該是業務
    員誤植了」（偵893號卷一第475頁），也可推知得證。
　⒉誠如本院前開所述，依據祐麟公司的業務日報表，其所謂「
    秋虎公司要為莿桐鄉農會代工」的機器，應該僅有「蒜頭烘
    培乾燥切片階段的機器」而已，並非本案三組機器全部。其
    次，縱使被告魏誌成當時向祐麟公司蔡進旺表示「莿桐鄉農
    會要找他做代工」乙情屬實，此也不能證明被告張鈺萱是意
    圖為被告魏誌成或秋虎公司的不法利益，而欲將所購買的機
    器無償放在秋虎公司供秋虎公司使用。因為本案補助計畫之
    申請與審核，莿桐鄉農會毋庸事先取得工廠登記證，只要莿
    桐鄉農會最終能夠達成當初申請補助購買本案機器設備，將
    生產過剩的蒜頭製成蒜粉的補助目的即可，莿桐鄉農會向農
    糧署申請補助購買本案三組機器設備，原則上莿桐鄉農會如
    果自己有能力能夠進行蒜頭加工成蒜粉，當然是最符合申請
    計畫和補助目的，然而倘若莿桐鄉農會自己無法生產，法令
    上並沒有禁止莿桐鄉農會另外尋找合法的代工廠商，而被告
    張鈺萱於申請本案補助時，如果考量莿桐鄉農會自己還沒有
    請領到工廠登記證，或者就日後無法申請到工廠登記證預做
    準備，而曾經口頭向被告魏誌成提起，屆時可能要委請秋虎
    公司為莿桐鄉農會進行代工，其等自然會就各種合作方式、
    各種分配利潤方式進行約定（如果莿桐鄉農會提供機器，自
    然會約定支付較少的代工費用，日後也要分得較高的利潤）
    ，並提交莿桐鄉農會理事會通過。因此尚不能僅以「被告張
    鈺萱曾打算委請秋虎公司代工」乙節，逕認被告張鈺萱是基
    於要免費供秋虎公司使用機器、圖利秋虎公司的動機，而和
    被告余俊憲、魏誌成共同向農糧署詐欺補助款購買機器，違
    背莿桐鄉農會委任其忠實處理事務的任務。
　⒊檢察官上訴意旨另以：本案三件採購機具截至108年1月14日
    前往莿桐鄉農會中正路倉庫進行搜索勘查時，仍然沒有安裝
    、運作、生產蒜粉乙情，認為可以佐證被告張鈺萱、余俊憲
    、魏誌成上開犯行。經查：被告張鈺萱於得悉農糧署有上開
    補助計畫後，乃命被告余俊憲檢具計畫向農糧署申請補助，
    嗣後並經由莿桐鄉理事會同意，自行出資部分金額，而進行
    本案三件採購案件，本案縱使是因為被告張鈺萱未及考慮到
    莿桐鄉農會自己沒有領得工廠登記證，無法承做將蒜頭磨成
    蒜粉的第三階段加工工作，或因第三人承租莿桐鄉農會饒平
    倉庫屆期尚未搬走，且饒平倉庫目前如果要申請工廠登記證
    ，還會涉及部分占地是計畫道路用地問題（本院卷二第92頁
    審理筆錄參照），或沒有儘快找到合適的場所（包括代工廠
    ），使得本案三組機器無法儘快生產運作，而無法達到當初
    莿桐鄉農會申請補助、合資購買本案機器的目的，然此僅能
    說明被告張鈺萱於本案計畫的執行能力有待加強，依據卷內
    的證據及本院上開認定，尚難以此認為張鈺萱與余俊憲、魏
    誌成之間，有意圖為被告魏誌成或秋虎公司的不法利益，而
    向農糧署詐欺取財，或故意違反莿桐鄉農會委託任務的犯意
    聯絡。
　⒋檢察官上訴意旨雖另外主張：本案蒜頭加工機具原欲安裝的
    莿桐鄉農會饒平倉庫，於106年1月租約才到期，被告張鈺萱
    明知本案蒜頭加工機具購置時，不可能於未有電源及仍有租
    約之莿桐鄉農會饒平倉庫進行安裝，卻於105年11月招標時
    ，表示將採購之標的送至莿桐鄉農會饒平倉庫，此亦凸顯被
    告張鈺萱向農糧署申請補助款之初，僅有將本案蒜頭加工機
    具直接放置秋虎公司供私人安裝使用之規劃，並無其他規劃
    等語。然本院認為：莿桐鄉農會105年11月17日完成本案三
    件機組的招標，距離106年1月饒平倉庫租約到期，期間僅約
    2 個月有餘，且莿桐鄉農會於105年11月啟動辦理招標程序
    時，也無法預期招標過程是否絕對能夠如期完成，招標完成
    後也有後續的訂約、採購、安裝、驗收程序，因此，此段相
    隔2個月有餘的期間，應屬莿桐鄉農會合理的準備期間，檢
    察官以此主張被告張鈺萱向農糧署申請補助款之初，僅有將
    本案蒜頭加工機具直接放置秋虎公司供私人安裝使用之規劃
    云云，並不可採。
七、結論：檢察官上訴並無理由：
　㈠綜上，莿桐鄉農會申請本件補助計畫，係經過農糧署各科室
    承辦人員、主管審核通過，且不需事先審查莿桐鄉農會有無
    取得工廠登記證，被告張鈺萱、余俊憲雖然知悉莿桐鄉農會
    並無工廠登記證，仍向農糧署申請補助，並無行使詐術使農
    糧署陷於錯誤的問題。又莿桐鄉農會於申請計畫書中，早規
    劃本案機械設備將安裝於饒平倉庫，而非預謀放置於秋虎公
    司內，縱使被告張鈺萱於申請本案補助之前，曾預想莿桐鄉
    農會如果無法請領得工廠登記證，想要委請秋虎公司當莿桐
    鄉農會的代工廠，然此不代表被告張鈺萱預謀將本案機器無
    償交由被告魏誌成或秋虎公司使用，因為莿桐鄉農會自會與
    秋虎公司協商合理的產銷合作方式及分潤比例，此一構想日
    後也必須經過理事會通過才能施行，被告張鈺萱此舉客觀上
    難認為是為詐欺農糧署的補助款，也難認屬於損害莿桐鄉農
    會的背信行為。又被告張鈺萱雖有提案是否承租被告魏誌成
    之妻陳美玲名下之農糧產品加工室，惟因理事李振澤表達反
    對之意，被告張鈺萱即放棄此議案之討論及表決，益證被告
    張鈺萱並無預存一定要將機器安裝在秋虎公司的念頭。此外
    ，農糧署針對撥款之審核，僅需莿桐鄉農會出具發票及契約
    書，被告張鈺萱、余俊憲並無刻意不提供驗收證明之情形。
    再者，被告魏誌成僅係協助莿桐鄉農會代為詢價，並非受託
    為莿桐鄉農會從事任務，且被告魏誌成客觀上也沒有從事有
    害於莿桐鄉農會之行為，難認構成背信。又被告張鈺萱、余
    俊憲對於本案機械採購並無專業知識，應不知道祐麟公司之
    「具透光版之真空烘焙機」及亨立公司之「蒜頭脫膜機」具
    有專利權，因而未於莿桐鄉農會的招標公告註明「或同等品
    」，且本案得標廠商之金額均係在行情價之範圍內，或甚至
    比一般行情價更加優惠，客觀上亦無損害莿桐鄉農會。綜上
    ，檢察官起訴認為被告張鈺萱、余俊憲、魏誌成構成加重詐
    欺取財、背信犯行，舉證上仍有所不足。
　㈡其次，被告余俊憲因對於本案採購機器並無專業，於撰寫招
    標文件之前，雖然有請廠商（祐麟公司、亨立公司、世鑫公
    司）提供相關機器規格，但被告余俊憲仍自行撰寫招標文件
    ，並無請廠商代擬招標文件，被告余俊憲並無將本案招標文
    件最後的版本洩漏給廠商。被告余俊憲後來所撰寫之招標文
    件內容，與適用政府採購法、祐麟公司得標的採購案中，祐
    麟公司提供給被告余俊憲之資料仍存有不同之處。被告余俊
    憲、張鈺萱並未洩漏底價給廠商知悉。被告余俊憲於105年1
    0月25日將報價單回傳給亨立公司陳緯詳之部分，該次報價
    單應非最後定稿的報價，且無從認定被告余俊憲有洩漏秘密
    之主觀犯意。最重要者，被告余俊憲於撰寫招標文件過程中
    ，雖然曾經傳送關於採購規格、數量、預算等招標文件內容
    之消息、草案給祐麟公司、亨立公司，因本案採購案件是莿
    桐鄉農會基於私法人地位，以私法關係對外進行採購，該招
    標文件草案並非屬於刑法第132條第3項、第1項所稱的「國
    防以外與國家政務或事務具有重要利害關係，而由國家所保
    有不得洩漏之公務秘密」，而被告張鈺萱則不知被告余俊憲
    與廠商間的聯絡情形，因此被告張鈺萱、余俊憲因而也不構
    成刑法第132條第3項非公務員洩漏國防以外秘密罪。
　㈢原審因而諭知被告張鈺萱、余俊憲、魏誌成無罪，其認事用
    法並無違誤，檢察官猶執上開理由，提起上訴，請求本院撤
    銷原審無罪諭知，改判決被告張鈺萱、余俊憲、魏誌成有罪
    云云，為無理由，應予駁回。
據上論結，應依刑事訴訟法第368條，判決如主文。
本案經檢察官黃立夫偵查起訴，檢察官林志峯到庭執行職務。
中　　華　　民　　國　　111 　年　　8 　　月　　17　　日
                  刑事第五庭    審判長法　官  蔡廷宜
                                      法　官  林坤志
                                      法　官  蔡川富
以上正本證明與原本無異。
非公務員洩漏國防以外秘密罪部分及背信罪部分，不得上訴。
其餘部分，檢察官如不服本判決應於收受本判決後20日內向本院
提出上訴書，其未敘述上訴理由者並得於提起上訴後20日內向本
院補提理由書（但應受刑事妥速審判法第9條之限制）。被告不
得上訴。
　　　　　　　　　　　　　　　　　　　書記官  黃心怡
中　　華　　民　　國　　111 　年　　8 　　月　　17　　日
附錄法條全文：
刑事妥速審判法第9條
除前條情形外，第二審法院維持第一審所為無罪判決，提起上訴
之理由，以下列事項為限：
一、判決所適用之法令牴觸憲法。
二、判決違背司法院解釋。
三、判決違背判例。
刑事訴訟法第377條至第379條、第393條第1款規定，於前項案件
之審理，不適用之。
附表一、祐麟公司業務日報（電子卷證第699頁以下）
編號 日期 內容摘要 出處 １ 104年11月9日【拜訪】 魏老闆請莿桐鄉農會總幹事張鈺萱至秋虎企業作設備用農委會補助款討論，總幹事說需向主委申請年度結餘款，並由上層同意申請後購買，秋虎為農會之蒜頭烘焙乾燥之代工廠，與莿桐鄉農會張總幹事一同討論設備採購事宜，上層同意後就會先採購一台300型之真空烘焙乾燥機，報價全機白鐵170萬，優惠價150萬。 他1620號卷二第235頁。 ２ 105年1月8日【與顧問對應】 上午11點多顧問特別來電知會，因莿桐農會案子金額較大，可能會被監聽，所以不要在電話中報價。 他1620號卷二第241頁。 ３ 105年7月11日【拜訪】 魏董說請農會申請一台乾燥機給他使用，張總幹事說試機完成後她的報價一台180萬*2=360萬，補助款會購買二台YL-V300型二台給魏董使用，張總幹事說有疑問是否會教他們的人員操作，Boss回應說沒有問題，魏董也說祐麟公司提供的專業服務及團隊成員都可以處理。 他1620號卷二第247頁。 ４ 105年8月22日【客戶到訪】 與張總幹事及魏總約定8/25早上十一點至魏總家中討論設備規格及價格。 他1620號卷二第253頁。 ５ 105年8月25日【業務到訪】 1.魏總希望乾燥機設備85折一台。 2.Boss回應說一台250萬9折，魏總有再與堃玉討論設備價格可以再和Boss爭取看看，堃玉回應說乾燥機數量明天再與張總幹事討論看看是否增加至二台，設備價格事宜再作討論。 他1620號卷二第253頁。 ６ 105年8月26日【電訪】 1.魏總說今天沒有碰到張總幹事，設備事宜他與他討論後再與堃玉回應。 2.此客戶列為A級需要追蹤進度。 他1620號卷二第255頁。 ７ 105年9月6日【電訪】 魏總您好與張總幹事約明天9/7下午1：30至您家中謝謝。 他1620號卷二第255頁。 ８ 105年9月8日【電訪】 整理莿桐鄉農會設備規格予Boss參考，需要以開標處理。 他1620號卷二第257頁。 ９ 105年9月9日 對應人/張總幹事 1.規格報價單，堃玉到客戶端說明內容。 2.約下星期一再將資料匯整後送給他們。 他1620號卷二第257頁。  105年10月3日【電訪】 1.余俊憲上週至國外出差今天已經回農會上班。 2.余先生說他正在進行招標文件文件作業，可以還要幾天時間才會完成，公告時再告知堃玉。 3.此客戶需要追蹤開標作業進度。 他1620號卷二第259頁。  105年10月11日【電訪】 1.余先生說他的案子還在整理中，預計這星期會完成整合。 2.招標公告文件開始了就會通知堃玉處理。 3.此客戶列為A級客戶需要追蹤進度。 他1620號卷二第261頁。  105年10月17日【電訪】 1.余先生說他開標的資料還在整合中，我們資料已經完成了2/3多，但是其他二項標案還在進行中。 2.余先生說下星期應該可以公告。 3.此客戶需要追蹤進度。 他1620號卷二第261頁。  105年10月21日【電訪】 乾燥機規範說明兩張明天早上email給他。 他1620號卷二第261頁。 

附表二、本件扣案物
編號 扣案物 數量 持有人 １ IPHONE行動電話 1支 張鈺萱 ２ 電子郵件電磁紀錄 1片 張鈺萱 ３ 新設蒜頭清洗去膜機組工程底價核定單 1張 余俊憲 ４ 新設蒜頭真空輻射加熱乾燥機組及平行式蒜頭切片機工程底價核定單 1張 余俊憲 ５ 新設蒜頭磨粉機組及蒜粉包裝機組工程底價核定單 2張 余俊憲 ６ 世鑫公司承攬新設縣頭粉機組及蒜粉包裝機組工程同意書 1張 余俊憲 ７ 祐麟公司承新設蒜頭真空輻射加熱乾燥機組粉包裝機組工程同意書 1本 余俊憲 ８ 亨立公司承新設蒜頭清洗去膜機組工程同意書 1張 余俊憲 ９ 蒜粉加工設備採購計畫細部計畫書 1本 余俊憲  余俊憲個人電腦相關資料光碟 1片 余俊憲  余俊憲email資料（亨立公司）（扣案物編號2-1-9） 1本 余俊憲  余俊憲email資料（祐麟公司）（扣案物編號2-1-10） 1本 余俊憲  余俊憲email資料（廠房租賃合約書）（扣案物編號2-1-11） 1本 余俊憲  余俊憲電腦資料（第17屆第20次理事會會議議程及紀錄） 1本 余俊憲  余俊憲電腦資料（財物採購契約） 1本 余俊憲  第一銀行大雅分行帳戶（00000000000號） 3本 蔡宜良  蔡進旺明細帳 5張 蔡宜良  財物採購合約書 1本 蔡宜良  莿桐鄉農會案成交明細表、報價單、銷貨單、收款明細 9張 蔡宜良  IPHONE行動電話 1支 蔡宜良  專利證書 8張 蔡宜良  乾燥機相關資料（扣案物編號3-2-7） 6張 蔡宜良  105.11.24賴堃玉業務日誌（扣案物編號3-2-12） 6張 蔡宜良  乾燥機簡報資料 9張 蔡宜良  財物採購契約 1本 蔡宜良  祐麟公司績效獎金說明 7張 蔡宜良  業務日報（扣案物編號3-2-12） 21張 蔡宜良  生產排程資料 3張 蔡宜良  隨身碟 1個 蔡宜良  隨身碟 1個 蔡宜良  賴堃玉與張鈺萱LINE截圖資料（扣案物編號3-2-15） 9張 蔡宜良  成交客戶報表（扣案物編號3-2-16） 32張 蔡宜良  盧睿禎電腦資料光碟 1片 蔡宜良  世鑫公司報價單 5張 鄭錦賜  世鑫公司臺灣企銀台幣活期性存款明細 2張 鄭錦賜  世蠢公司統一發票影本 1張 鄭錦賜  雲林縣莿桐鄉農會財物採購合約書 1本 鄭錦賜  世鑫公司電子資料 1片 鄭錦賜  維德公司報價單（紙本） 2張 維德公司/余綢  維德公司報價單（光碟片） 1片 維德公司/余綢 

附件一：本案檢察官提出之證據（證據出處的「本院」，是指  
        原審臺灣雲林地方法院）
一、人證部分：
⒈證人蔡宜良：
①證人蔡宜良於108年1月14日之調查站詢問筆錄（他1620號卷二
  第95至108頁）
②證人蔡宜良於108年1月14日之偵訊筆錄（他1620號卷二第149至
  153頁）
③證人蔡宜良於108年1月15日之偵訊筆錄（他1620號卷二第155至
  156頁）
④證人蔡宜良於108年4月23日之廉政官詢問筆錄（偵893號卷二第
  265至271頁）
⑤證人蔡宜良於109年4月20日之本院審理筆錄（本院卷三第442至
  479頁；結文第483頁）
⒉證人賴堃玉：
①證人賴堃玉於108年1月14日之調查站詢問筆錄（他1620號卷二
  第157至167頁）
②證人賴堃玉於108年1月15日之偵訊筆錄（他1620號卷二第271至
  273頁；結文第275頁）
③證人賴堃玉於109年2月26日之本院審理筆錄（本院卷三第10至4
  3頁；結文第75頁）
⒊證人蔡進旺：
①證人蔡進旺於108年2月21日之廉政官詢問筆錄（偵893號卷二第
  207至214頁）
②證人蔡進旺於108年3月4日之檢察事務官詢問筆錄（偵893號卷
  一第471至499頁）
③證人蔡進旺於109年3月30日之本院審理筆錄（本院卷三第342至
  359頁；結文第367頁）
⒋證人廖育羚：
①證人廖育羚於108年1月14日之調查站詢問筆錄（他1620號卷一
  第193至200頁）
②證人廖育羚於108年1月14日之偵訊筆錄（他1620號卷一第281至
  284頁；結文第285頁）
③證人廖育羚於109年4月20日之本院審理筆錄（本院卷三第427至
  442頁；結文第485頁）
⒌證人陳緯詳：
①證人陳緯詳於108年1月14日之調查站詢問筆錄（他1620號卷二
  第277至288頁）
②證人陳緯詳於108年1月14日之偵訊筆錄（他1620號卷二第315至
  325頁；結文第327頁）
③證人陳緯詳於109年5月25日之本院審判筆錄（本院卷四第202至
  223頁；結文第229頁）
⒍證人余綢：
①證人余綢於108年1月14日之調查站詢問筆錄（偵893號卷一第29
  1至296頁）
②證人即同案被告維德公司代表人余綢於109年8月11日之準備程
  序筆錄（本院卷四第305至328頁）
⒎證人林火才：
①證人林火才於108年1月31日之調查站詢問筆錄（偵893號卷二第
  53至62頁）
⒏證人李振澤：
①證人李振澤於108年1月14日之調查站詢問筆錄（偵893號卷一第
  303至308頁）
②證人李振澤於109年2月19日之本院審理筆錄（本院卷二第494至
  508頁；結文第563頁）
⒐證人施吉慶：
①證人施吉慶於108年1月31日之調查站詢問筆錄（偵893號卷二第
  37至47頁）
②證人施吉慶於109年2月19日之本院審理筆錄（本院卷二第508至
  535頁；結文第561頁）
⒑證人林文方：
①證人林文方於108年1月14日之調查站詢問筆錄（他1620號卷一
  第287至299頁）
②證人林文方於108年1月14日之偵訊筆錄（他1620號卷一第317至
  324頁；結文第325頁）
③證人林文方於109年2月26日之本院審理筆錄（本院卷三第43至5
  9頁；結文第77頁）
⒒證人陳月季：
①證人陳月季於108年1月31日之調查站詢問筆錄（偵893號卷二第
  5至15頁）
②證人陳月季於109年2月19日之本院審理筆錄（本院卷二第535至
  554頁；結文第559頁）
⒓證人林金媚：
①證人林金媚於108年1月31日之調查站詢問筆錄（偵893號卷二第
  21至31頁）
⒔證人林美瑄：
①證人林美瑄於108年4月18日之廉政官詢問筆錄（偵893號卷二第
  261至264頁）
②證人林美瑄於109年3月30日之本院審理筆錄（本院卷三第312至
  318頁；結文第363頁）
⒕證人方怡丹：
①證人方怡丹於108年4月18日之廉政官詢問筆錄（偵893號卷二第
  253至259頁）
②證人方怡丹於109年3月30日之本院審理筆錄（本院卷三第319至
  342頁；結文第365頁）
⒖證人蔡清榮：
①證人蔡清榮於108年2月19日之廉政官詢問筆錄（偵893號卷二第
  193至199頁）
⒗證人賴明陽：
①證人賴明陽於108年2月13日之廉政官詢問筆錄（偵893號卷二第
  159至169頁）
②證人賴明陽於109年2月12日之本院審理筆錄（本院卷二第373至
  405頁；結文第449頁）
⒘證人林煥章：
①證人林煥章於108年2月12日之廉政官詢問筆錄（偵893號卷二第
  87至97頁）
②證人林煥章於109年2月12日之本院審理筆錄（本院卷二第405至
  443頁；結文第447頁）
⒙證人林春良：
①證人林春良於108年3月13日之廉政署詢問筆錄（調查組證據資
  料三第149至151頁）
⒚證人即同案被告鄭錦賜：
①證人即同案被告鄭錦賜於108年1月14日之調查站詢問筆錄（偵8
  93號卷一第163至172頁）
②證人即同案被告鄭錦賜於108年1月14日之偵訊筆錄（偵893號卷
  一第175至181頁；結文第183頁）
③證人即同案被告鄭錦賜於108年1月15日之偵訊筆錄（偵893號卷
  一第185至186頁）
④證人即同案被告兼世鑫公司代表人鄭錦賜於108年12月10日之準
  備程序筆錄（本院卷一第334至375頁）
⑤證人即同案被告鄭錦賜於109年5月25日之本院審判筆錄（本院
  卷四第185至202頁；結文第227頁）
⑥證人即同案被告鄭錦賜於109年8月11日之準備程序筆錄（本院
  卷四第305至328頁）
⒛證人即同案被告施鋒：
①證人即同案被告施鋒於108年1月14日之調查站詢問筆錄（偵893
  號卷一第189至194頁）
②證人即同案被告施鋒於108年1月14日之第一次偵訊筆錄（偵893
  號卷一第207至211頁；第213頁）
③證人即同案被告施鋒於108年1月14日之第二次偵訊筆錄（偵893
  號卷一第215頁）
④證人即同案被告兼博鉉公司代表人施鋒於108年12月10日之準備
  程序筆錄（本院卷一第334至375頁）
⑤證人即同案被告施鋒於109年8月11日之準備程序筆錄（本院卷
  四第305至328頁）
證人即同案被告邱德文：
①證人即同案被告邱德文於108年1月14日之調查站詢問筆錄（偵8
  93號卷一第219至224頁）
②證人即同案被告邱德文於108年1月14日之偵訊筆錄（偵893號卷
  一第235至239頁；結文第241頁）
③證人即同案被告邱德文於108年1月15日之偵訊筆錄（偵893號卷
  一第243至244頁）
④證人即同案被告邱德文於108年12月10日之準備程序筆錄（本院
  卷一第334至375頁）
⑤證人即同案被告邱德文於109年8月11日之準備程序筆錄（本院
  卷四第305至328頁）
證人即同案被告維德公司代表人余綢於108年12月10日之準備程
  序筆錄（本院卷一第334至375頁）
證人即同案被告張鈺萱：
①證人即同案被告張鈺萱於108年1月14日之調查站詢問筆錄（他1
  620號卷二第3至16頁）
②證人即同案被告張鈺萱於108年1月15日之偵訊筆錄（他1620號
  卷二第75至77頁）
③證人即同案被告張鈺萱於108年4月29日之調查站詢問筆錄（偵8
  93號卷二第295至318頁）
④證人即同案被告張鈺萱於108年5月13日之檢察事務官詢問筆錄
  （偵893號卷二第339至349頁）
⑤證人即同案被告張鈺萱於108年12月5日之準備程序筆錄（本院
  卷一第294至322頁）
⑥證人即同案被告張鈺萱於109年2月12日之本院審理筆錄（本院
  卷二第369至443頁）
⑦證人即同案被告張鈺萱於109年2月19日之本院審理筆錄（本院
  卷二第507頁、第530至535頁、第553至554頁）
⑧證人即被告張鈺萱於109年2月26日之本院審理筆錄及當庭繪製
  倉庫位置圖（本院卷三第59至67頁、第73頁；結文第79頁）
⑨被告張鈺萱於109年3月30日之本院審理筆錄（本院卷三第310頁
  、第341至342頁、第359頁）
⑩證人即同案被告張鈺萱於109年4月20日之本院審理筆錄（本院
  卷三第426頁、第479頁）
⑪證人即同案被告張鈺萱於109年5月25日之本院審判筆錄（本院
  卷四第184至185頁）
證人即同案被告余俊憲：
①證人即同案被告余俊憲於108年1月14日之調查站詢問筆錄（偵8
  93號卷一第9至26頁）
②證人即同案被告余俊憲於108年1月15日之偵訊筆錄（偵893號卷
  一第151至153頁）
③證人即同案被告余俊憲於108年4月29日之調查站詢問筆錄（偵8
  93號卷二第275至292頁）
④證人即同案被告余俊憲於108年5月13日之檢察事務官詢問筆錄
  （偵893號卷二第331至339頁、第347頁）
⑤證人即同案被告余俊憲於108年12月10日之準備程序筆錄（本院
  卷一第334至375頁）
⑥證人即同案被告余俊憲於109年2月12日之本院審理筆錄（本院
  卷二第369頁）
⑦證人即被告余俊憲於109年4月29日之本院審理筆錄（本院卷四
  第39至70頁、第91至92頁；結文第99頁）
⑧證人即同案被告余俊憲於109年5月25日之本院審判筆錄（本院
  卷四第184至185頁）
.證人即同案被告魏誌成：
①證人即同案被告魏誌成於108年1月14日之調查站詢問筆錄（他1
  620號卷二第79至88頁）
②證人即同案被告魏誌成於108年1月15日之偵訊筆錄（他1620號
  卷二第91至93頁）
③證人即同案被告魏誌成於108年5月7日之調查站詢問筆錄（偵89
  3號卷二第355至366頁）
④證人即同案被告魏誌成於108年12月10日之準備程序筆錄（本院
  卷一第334至375頁）
⑤證人即同案被告魏誌成於109年2月12日之本院審理筆錄（本院
  卷二第369頁、第443頁）
⑥證人即同案被告魏誌成於109年2月19日之本院審理筆錄（本院
  卷二第508頁、第554頁）
⑦證人即同案被告魏誌成於109年3月30日之本院審理筆錄（本院
  卷三第310頁、第342頁）
⑧證人即被告魏誌成於109年4月29日之本院審理筆錄（本院卷四
  第71至92頁；結文第97頁）

二、書證部分：
⒈行政院農業委員會農糧署主管計畫補助基準（附件1卷第49至61
  頁）
⒉行政院農業委員會農糧署農產品受進口損害救助基金計畫105年
  度細部計畫說明書（中區調查組證據資料卷第57至77頁）
⒊財物採購契約範本（附件1卷第265至282頁）
⒋莿桐鄉農會函（稿）檢送行政院農業委員會農糧署「蒜粉加工
  設備採購計畫」細部計畫書（偵893號卷一第143至147頁）
⒌函文資料：
①莿桐鄉農會108年12月31日莿農總字第1080005517號函暨檢附保
  證責任雲林縣農業合作社聯合社105年5月25日雲聯社字第1050
  23號函（內含行政院農業委員會農糧署農產品受進口損害救助
  基金計畫105年度細部計畫說明書）、105年6月30日莿桐鄉農
  會第17屆第20次理事會會議紀錄等相關資料（本院卷二第209
  至253頁、第9至23頁）
②莿桐鄉農會105年10月13日莿農供字第1050003950號函暨檢附該
  會辦理「推動內需導向蔬菜產業升級計畫」之計畫預算變更明
  細表（偵893號卷一第137至139頁）
③行政院農業委員會農糧署中區分署105年10月17日農糧中生字第
  1051133064號、105年10月27日農糧中生字第1051133348號函
  （偵893號卷一第140至142頁）
④行政院農業委員會農糧署105年10月24日農糧生字第1051020027
  號函（中區調查組證據資料卷第79至85頁）
⑤莿桐鄉農會106年7月4日莿農總字第0000000000號函檢附驗收紀
  錄及照片（偵893號卷二第99至123頁）
⑥莿桐鄉農會106年9月1日莿農總字第0000000000號函暨檢附該會
  第18屆第3次理事會會議記錄（偵893號卷二第71至85頁）
⑦行政院農業委員會農糧署108年1月24日農糧生字第1081064214
  號函（偵893號卷二第143頁）
⑧莿桐鄉農會108年1月31日莿農供字第1080000400號函（偵893號
  卷二第145至149頁）
⑨雲林縣衛生局108年2月22日雲衛政字第1080001702號函（附件1
  卷第327頁）
⑩行政院農業委員會農糧署108年4月24日農糧生字第1081035985
  號函（偵893號卷二第391頁）
⑪行政院公共工程委員會109年1月21日工程企字第1090000887函
  檢附工程會意見對照表（本院卷二第299至323頁）
⑫行政院農業委員會農糧署109年2月27日農糧生字第0000000000
  號函（本院卷三第85至215頁）
⑬行政院農業委員會109年3月13日農授糧字第0000000000號函（
  本院卷三第295至296頁）
⑭行政院公共工程委員會109年4月16日工程企字第0000000000號
  函（本院卷三第401至402頁）
⑮行政院公共工程委員會109年5月15日工程企字第0000000000號
  函（本院卷四第171至175頁）
⑯行政院農業委員會109年5月22日農授糧字第0000000000號函（
  本院卷四第179至180頁）
⑰行政院公共工程委員會109年5月22日工程企字第0000000000號
  函檢附工程會意見對照表（本院卷四第231至256頁）
⒍『乾燥及切片機工程』：
①余俊憲與祐麟公司於105年10月26日往來之電子郵件暨檢附採購
  規格、交機規範及報價單（附件卷1第369至375頁）
②祐麟公司於105年9月13日、10月26日報價給莿桐鄉農會之報價
  單（他1620號卷二第115至116頁）
③祐麟公司業務日報（他1620號卷二第225至267頁）
④雲林縣莿桐鄉農會「新設蒜頭真空輻射加熱乾燥機組&平行式蒜
  頭切片機工程」工程規範書（他1620號卷一第41至47頁）
⑤投標須知（採購案號：105003）（附件1卷第141至149頁）
⑥105年11月17日公開招標公告（中區調查組證據資料卷第92至94
  頁）
⑦105年11月24日決標紀錄（他1620號卷二第109頁）
⑧105年11月29日決標公告（中區調查組證據資料卷第89至91頁）
⑨祐麟公司工程標單、工程估價單、投標廠商印模單、聲明書及
  切結書（中區調查組證據資料卷第133至135頁、第143至147頁
  ）
⑩祐麟公司105年11月30日財物採購合約書（節錄）（中區調查組
  證據資料卷三第181至182頁）
⑪105年12月23日同意書（附件1卷第287頁）
⑫106年2月13日驗收紀錄（附件1卷第285頁）
⑬祐麟公司成交客戶報表（他1620號卷二第219至223頁）
⑭經濟部智慧財產局104年9月10日（104）智專一（四）04473字
  第00000000000號新型專利形式審查核准處分書（附件1卷第15
  3至165頁）
⑮中華民國專利系統祐麟公司審查公開資訊（他1620號卷一第71
  至80頁）
⑯中華民國新型第M505605號、M515090號專利證書（他1620號卷
  二第171至172頁）
⑰乾燥機相關資料（他1620號卷二第207至217頁）
⑱賴堃玉與張鈺萱LINE對話翻拍照片及聊天紀錄（他1620號卷二
  第187至205頁、偵893號卷一第99至105頁）
⒎『新設蒜頭清洗去膜機組』
①余俊憲與陳緯詳、魏誌成往來之電子郵件暨檢附流程高度圖及
  尺寸報價單等資料（附件1卷第351至365頁、他1620號卷二第2
  97至301頁、第307至309頁）
②雲林縣莿桐鄉農會「新設蒜頭清洗去膜機組工程」工程規範書
  （附件1卷第197至199頁）
③投標須知（採購案號：105001）（附件1卷第191至195頁）
④105年11月17日公開招標公告（中區調查組證據資料卷第108至1
  10頁）
⑤105年11月24日開標紀錄（他1620號卷二第289頁）
⑥亨立公司105年11月25日財物採購契約（中區調查組證據資料卷
  四第139至261頁）
⑦105年11月29日決標公告（中區調查組證據資料卷第105至107頁
  ）
⑧亨立公司105年11月30日財物採購合約書（節錄）（中區調查組
  證據資料卷三第173至174頁）
⑨亨立公司公司之工程標單、估價單、投標廠商印模單、聲明書
  及切結書（中區調查組證據資料卷第197至215頁）
⑩106年2月13日驗收紀錄（附件1卷第293頁）
⑪106年2月16日同意書（附件1卷第295頁）
⑫亨立機械有限公司產品介紹（附件1卷第169至180頁）
⑬中華民國專利公報【19】【12】（附件1卷第181至187頁）
⑭亨立公司開立之統一發票（他1620號卷二第311頁）
⒏『蒜頭磨粉包裝機工程』：
①雲林縣莿桐鄉農會「新設蒜頭磨粉機組及蒜粉包裝機組工程」
  工程規範書（附件1卷第421至422頁）
②105年11月2日公開招標公告（他1620號卷二第33至35頁）
③105年11月16日開標記錄（附件1卷第418頁）
④105年11月25日決標公告（他1620號卷二第37至41頁）
⑤世鑫公司105年11月30日財物採購合約書（節錄）（中區調查組
  證據資料卷三第187至188頁）
⑥世鑫公司之工程標單、估價單、投標廠商印模單、聲明書及切
  結書（附件1卷第419至420頁、第423至425頁）
⑦維德公司工程標單、工程估價單、投標廠商印模單、聲明書及
  切結書（附件1卷第426至432頁）
⑧博鉉公司工程標單、工程估價單、投標廠商印模單、聲明書及
  切結書（附件1卷第433至439頁）
⑨維德、博鉉工程估價單字跡對照表（附件1卷第413頁）
⑩世鑫公司、博鉉公司、維德公司之廠商信封、證件封、標單封
  （他1620號卷一第255至257頁、第263至265頁、第271至273頁
  ）
⑪蒜頭磨粉包裝機組工程世鑫公司、維德公司、博鉉公司投標文
  件比對（附件1卷第417頁）
⑫106年2月13日驗收紀錄（附件1卷第289頁）
⑬106年2月18日同意書（附件1卷第291頁）
⒐莿桐鄉農會具領補助款之收據（中區調查組證據資料卷第417至
  425頁）
⒑祐麟、亨立、世鑫公司開立之收據及莿桐鄉農會付款單（中區
  調查組證據資料卷三第163至172頁）
⒒余俊憲與秋虎公司往來之電子郵件暨所附廠房租賃契約書（附
  件1卷第379至385頁）
⒓現場照片（他1620號卷一第67至68頁）
⒔余俊憲與張鈺萱LINE對話翻拍照片（偵893號卷一第107至135頁
  ）
⒕行政院農業委員會農糧署104年7月1日至107年6月30日員工出差
  明細表（附件1卷第333至347頁）
⒖世鑫公司、博鉉公司、維德公司之公示資料查詢服務-財政部稅
  務入口網資料（他1620號卷二第331至335頁）
⒗秋虎、博鉉、維德公司-公司及分公司基本資料列印（附件1卷
  第15頁、第39頁、第45頁）
⒘祐麟、亨立、世鑫、維德公司之經濟部商工登記公示資料查詢
  服務（附件1卷第21頁、第27頁、第33頁、偵893號卷二第405
  至407頁）
⒙法務部廉政署扣押物品清單暨扣案物照片（偵4253號卷第91至9
  8頁）
⒚魏誌成提供之103年10月14日土地所有權買賣移轉契約、農業用
  地興建農舍辦法、105年9月14日申請土地使用分區證明、105
  年11月17日雲林縣政府函及附件之農業用地農業設施容許使用
  同意書及設施配置圖、106年1月9日雲林縣政府核發建照執照
  函及建照執照、使用執照申請書及使用執照（本院卷一第385
  至433頁）
⒛中調組廉政專員職務報告（本院卷四第13頁）
行政院農業委員會農糧署109年2月27日農糧生字第0000000000
  號函（本院卷三第85至215頁）
行政院農業委員會109年3月13日農授糧字第0000000000號函（
  本院卷三第295至296頁）
行政院公共工程委員會109年4月16日工程企字第0000000000號
  函（本院卷三第401至402頁）
中調組廉政專員職務報告（本院卷四第13頁）
行政院公共工程委員會109年5月15日工程企字第0000000000號
  函（本院卷四第171至175頁）
行政院農業委員會109年5月22日農授糧字第0000000000號函（
  本院卷四第179至180頁）
行政院公共工程委員會109年5月22日工程企字第0000000000號
  函檢附工程會意見對照表（本院卷四第231至256頁）

三、物證部分：詳如附表二。
　　
四、被告部分：
⒈被告張鈺萱：
①被告張鈺萱於108年1月14日之調查站詢問筆錄（他1620號卷二
  第3至16頁）
②被告張鈺萱於108年1月15日之偵訊筆錄（他1620號卷二第75至7
  7頁）
③被告張鈺萱於108年4月29日之調查站詢問筆錄（偵893號卷二第
  295至318頁）
④被告張鈺萱於108年5月13日之檢察事務官詢問筆錄（偵893號卷
  二第339至349頁）
⑤被告張鈺萱於108年12月5日之準備程序筆錄（本院卷一第294至
  322頁）
⑥被告張鈺萱於109年2月12日之本院審理筆錄（本院卷二第369至
  443頁）
⑦被告張鈺萱於109年2月19日之本院審理筆錄（本院卷二第507頁
  、第530至535頁、第553至554頁）
⑧證人即被告張鈺萱於109年2月26日之本院審理筆錄及當庭繪製
  倉庫位置圖（本院卷三第59至67頁、第73頁；結文第79頁）
⑨被告張鈺萱於109年3月30日之本院審理筆錄（本院卷三第310頁
  、第341至342頁、第359頁）
⑩被告張鈺萱於109年4月20日之本院審理筆錄（本院卷三第426頁
  、第479頁）
⑪被告張鈺萱於109年5月25日之本院審判筆錄（本院卷四第184至
  185頁）
⒉被告余俊憲：
①被告余俊憲於108年1月14日之調查站詢問筆錄（偵893號卷一第
  9至26頁）
②被告余俊憲於108年1月15日之偵訊筆錄（偵893號卷一第151至1
  53頁）
③被告余俊憲於108年4月29日之調查站詢問筆錄（偵893號卷二第
  275至292頁）
④被告余俊憲於108年5月13日之檢察事務官詢問筆錄（偵893號卷
  二第331至339頁、第347頁）
⑤被告余俊憲於108年12月10日之準備程序筆錄（本院卷一第334
  至375頁）
⑥被告余俊憲於109年2月12日之本院審理筆錄（本院卷二第369頁
  ）
⑦證人即被告余俊憲於109年4月29日之本院審理筆錄（本院卷四
  第39至70頁、第91至92頁；結文第99頁）
⑧被告余俊憲於109年5月25日之本院審判筆錄（本院卷四第184至
  185頁）
⒊被告魏誌成：
①被告魏誌成於108年1月14日之調查站詢問筆錄（他1620號卷二
  第79至88頁）
②被告魏誌成於108年1月15日之偵訊筆錄（他1620號卷二第91至9
  3頁）
③被告魏誌成於108年5月7日之調查站詢問筆錄（偵893號卷二第3
  55至366頁）
④被告魏誌成於108年12月10日之準備程序筆錄（本院卷一第334
  至375頁）
⑤被告魏誌成於109年2月12日之本院審理筆錄（本院卷二第369頁
  、第443頁）
⑥被告魏誌成於109年2月19日之本院審理筆錄（本院卷二第508頁
  、第554頁）
⑦被告魏誌成於109年3月30日之本院審理筆錄（本院卷三第310頁
  、第342頁）
⑧證人即被告魏誌成於109年4月29日之本院審理筆錄（本院卷四
  第71至92頁；結文第97頁）
⒋被告鄭錦賜：
①被告鄭錦賜於108年1月14日之調查站詢問筆錄（偵893號卷一第
  163至172頁）
②被告鄭錦賜於108年1月14日之偵訊筆錄（偵893號卷一第175至1
  81頁；結文第183頁）
③被告鄭錦賜於108年1月15日之偵訊筆錄（偵893號卷一第185至1
  86頁）
④被告兼世鑫公司代表人鄭錦賜於108年12月10日之準備程序筆錄
  （本院卷一第334至375頁）
⑤被告鄭錦賜於109年5月25日之本院審判筆錄（本院卷四第185至
  202頁；結文第227頁）
⑥被告鄭錦賜於109年8月11日之準備程序筆錄（本院卷四第305至
  328頁）
⒌被告施鋒：
①被告施鋒於108年1月14日之調查站詢問筆錄（偵893號卷一第18
  9至194頁）
②被告施鋒於108年1月14日之第一次偵訊筆錄（偵893號卷一第20
  7至211頁；第213頁）
③被告施鋒於108年1月14日之第二次偵訊筆錄（偵893號卷一第21
  5頁）
④被告兼博鉉公司代表人施鋒於108年12月10日之準備程序筆錄（
  本院卷一第334至375頁）
⑤被告施鋒於109年8月11日之準備程序筆錄（本院卷四第305至32
  8頁）
⒍被告邱德文：
①被告邱德文於108年1月14日之調查站詢問筆錄（偵893號卷一第
  219至224頁）
②被告邱德文於108年1月14日之偵訊筆錄（偵893號卷一第235至2
  39頁；結文第241頁）
③被告邱德文於108年1月15日之偵訊筆錄（偵893號卷一第243至2
  44頁）
④被告邱德文於108年12月10日之準備程序筆錄（本院卷一第334
  至375頁）
⑤被告邱德文於109年8月11日之準備程序筆錄（本院卷四第305至
  328頁）
⒎被告維德公司代表人余綢於108年12月10日之準備程序筆錄（本
  院卷一第334至375頁）